【裁判字號】    88,上更(二),76
【裁判日期】    900629
【裁判案由】    貪污治罪條例等
【裁判全文】
臺灣高等法院刑事判決                  八十八年度上更(二)字第七六號
    上  訴  人  臺灣臺北地方法院檢察署檢察官
    上  訴  人
    即  被  告  辛○○
    選任辯護人  羅明通
                葉柳君
                楊嘉馹
    上  訴  人
    即  被  告  天○○
    選任辯護人  林淑惠
    上  訴  人
    即  被  告  未○○
    選任辯護人  吳榮宗
    上  訴  人
    即  被  告  Ａ○○
    選任辯護人  黃訓章
    上  訴  人
    即  被  告  卯○○
    選任辯護人  詹益煥
                李富美
    上  訴  人
    即  被  告  亥○○
    選任辯護人  杜英達
    上  訴  人
    即  被  告  Ｆ○○
    選任辯護人  李宜光
    上  訴  人
    即  被  告  地○○
    選任辯護人  陳石山
                詹益煥
    上  訴  人
    即  被  告  Ｈ○○
    選任辯護人  蕭介生
    上  訴  人
    即  被  告  宙○○
    選任辯護人  薛松雨
                江仁成
                游成淵
    上  訴  人
    即  被  告  庚○○
    選任辯護人  曾森雄
                柴啟宸
                陳建宏
    上  訴  人
    即  被  告  丁○○
    選任辯護人  吳茂雄
                吳雨學
    上  訴  人
    即  被  告  子○○
    選任辯護人  劉秉鈞
                杜英達
    上  訴  人
    即  被  告  Ｇ○○
    選任辯護人  孫銘豫
    上  訴  人
    即  被  告  Ｃ○○
    選任辯護人  莊國明
    上  訴  人
    即  被  告  Ｄ○○
    選任辯護人  陳守東
                彭國能
    上  訴  人
    即  被  告  戌○○
    選任辯護人  張玉希
    被      告  Ｂ○○
    選任辯護人  黃德賢
    上  訴  人
    即  被  告  辰○○
    選任辯護人  陳煥生
                劉秉鈞
    上  訴  人
    即  被  告  午○○
    選任辯護人  郭惠吉
                曹麗文
    上  訴  人
    即  被  告  Ｅ○○
    選任辯護人  朱增祥
    上  訴  人
    即  被  告  寅○○
    選任辯護人  朱增祥
    上  訴  人
    即  被  告  甲○○
    選任辯護人  蘇清文
    上  訴  人
    即  被  告  酉○○
    選任辯護人  陳石山
    上  訴  人
    即  被  告  丑○○
    選任辯護人  劉秉鈞
                林鈺珊
                顏維助
    上  訴  人
    即  被  告  玄○○
    選任辯護人  李威廷
                方潔茹
    上  訴  人
    即  被  告  戊○○
    選任辯護人  蘇維華
    上  訴  人
    即  被  告  癸○○
    選任辯護人  李建民
    上  訴  人
    即  被  告  Ｊ○○
    選任辯護人  陳德聰
    上  訴  人
    即  被  告  Ｋ○○
    選任辯護人  張迺良
                謝宗翰
    上  訴  人
    即  被  告  申○○
    選任辯護人  陳建勳
    上  訴  人
    即  被  告  巳○○
    選任辯護人  宗淑媛
    上  訴  人
    即  被  告  己○○
    選任辯護人  謝  裕
右上訴人因被告違反貪污治罪條例案件，不服臺灣台北地方法院八十五年度訴字第一
一三一、一三二０、一四三六、一五五三、二０九五號中華民國八十五年十二月九日
、八十六年一月六日、八十六年一月十四日、八十六年一月二十一日、八十六年一二
十八日、八十六年二月一日、八十六年二月四日第一審判決（起訴案號：八十五年度
偵字八二一０號、八五一二號、第八七八二號、第九０六三號、第一一一一五號、第
一一七六０號、第一三０七一號、第一三０七二號，暨追加起訴案號：八十五年偵字
第九六九七號、第九七０六號、第一００００號、第一０三五三號、第一０四六四號
、第一０六九二號、第一一一一四號、第一一一一六號、第一一七五八號、第一一七
五九號、第一一八一五號、第一一八一六號、第一一八一八號、第一一九四三號、第
一一九四四號、第一一九四五號、第一一九四六號、第一一九九七號、第一三０二六
號、第一三０七三號、第一三三八四號、第一三五三四號、第一三五三五號、第一三
九四四號、第一三九四五號、第一四一四八號、第一四七四六號、第一七九一三號、
第一九六九八號、第二三七一九號）提起上訴，本院判決後，經最高法院第二次發回
更審，本院判決如左：
    主      文
原判決關於地○○、Ｈ○○、宙○○、庚○○、戌○○、Ｂ○○、Ｄ○○、Ｇ○○、
丁○○、子○○、Ｃ○○、亥○○、卯○○、辰○○、午○○、Ｅ○○、寅○○、甲○○、丑○○、酉○○、戊○○、癸○○、Ｊ○○、Ｋ○○、申○○、己○○、巳○○、玄○○部分及辛○○、天○○、未○○、Ａ○○行賄部分暨Ｆ○○收受他人行賄
所得財物部分均撤銷。
Ｈ○○連續依據法令從事公務之人員，對於違背職務之行為收受賄賂，處有期徒刑柒
年，褫奪公權肆年，所得財物新台幣拾萬元，應予追繳沒收，如全部或一部無法
追繳時，應追徵其價額或以其財產抵償之。又連續意圖為自己不法之所有而侵占自己
持有他人之物，處有期徒刑貳年。應執行有期徒刑捌年，褫奪公權肆年，所得財物新
台幣拾萬元應予追繳沒收，如全部或一部不能追繳時，應追徵其價額或以其財產
抵償之。
戌○○連續依據法令從事公務之人員，對於違背職務之行為收受賄賂，處有期徒刑柒
年，褫奪公權肆年，所得財物新台幣伍拾伍萬元應予追繳沒收，如全部或一部不能追
繳時，應追徵其價額或以其財產抵償之；又共同連續依據法令從事公務之人員，對於
依據法令從事公務之人員，關於違背職務之行為交付賄賂，處有期徒刑壹年陸月，褫
奪公權壹年。應執行有期徒刑捌年，褫奪公權肆年，所得財物新台幣伍拾伍萬元應追
繳沒收，如全部或一部不能追繳時，應追徵其價額或以其財產抵償之。
Ｂ○○連續依據法令從事公務之人員，對於違背職務之行為，收受賄賂，處有期徒刑
捌年，褫奪公權伍年，所得財物新台幣貳佰肆拾柒萬伍仟元應予追繳沒收，如全部或
一部無法追繳時，應追徵其價額或以其財產抵償之。
Ｇ○○對於主管或監督之事務直接圖利，處有期徒刑陸年，褫奪公權年。
子○○連續利用職務上之機會詐取財物，處有期徒刑捌年，褫奪公權肆年。
亥○○對於主管事務直接圖利，處有期徒刑捌年，褫奪公權肆年。又連續公務員明知
為不實之事項，而登載於職務上所掌之公文書，足以生損害於公眾及他人，處有期徒
刑貳年陸月，應執行有期徒刑拾年，褫奪公權肆年。
玄○○連續依據法令從事公務之人員，對於違背職務之行為，收受賄賂，處有期徒刑
陸年，褫奪公權年，所得財物新台幣壹佰貳拾萬元應追繳沒收，如全部或一部不能
追繳時，應追徵其價額或以其財產抵償之；又連續依據法令從事公務之人員，利用職
務上之機會，詐取財物，處有期徒刑柒年，褫奪公權肆年，所得財物新台幣陸佰陸拾
萬元應予追繳發還被害人辛○○，如全部或一部無法追繳時，應追徵其價額或以其財
產抵償之；又共同連續依據法令從事公務之人員，對於違背職務之行為收受賄賂，處
有期徒刑陸年，褫奪公權年，所得財物新台幣壹佰伍拾萬元應與李同賢、癸○○、
巳○○連帶追繳沒收，如全部或一部無法追繳時，應連帶追徵其價額或以其財產抵償
之，應執行有期徒刑拾壹年，褫奪公權肆年，所得財物其中新台幣壹佰貳拾萬元應追
繳沒收，如全部或一部無法追繳時，應追徵其價額或以其財產抵償之；又其中新台幣
陸佰陸拾萬元應予追繳發還被害人辛○○，如全部或一部不能追繳時，應追徵其價額
或以其財產抵償之，又其中新台幣壹佰伍拾萬元，應與癸○○、巳○○、李同賢連帶
追繳沒收，如全部或一部無法追繳時，應連帶追徵其價額或以其財產抵償之。
癸○○、巳○○共同連續依據法令從事公務之人員，對於違背職務之行為，收受賄賂
，各處有期徒刑伍年陸月，各均褫奪公權年，所得財物新台幣壹佰伍拾萬元，應與
玄○○、李同賢連帶追繳沒收，如全部或一部不能追繳時，應連帶追徵價額或以其財
產抵償之。
辛○○、天○○、未○○、Ａ○○被訴行賄部分均免訴。
卯○○、宙○○、地○○、庚○○、Ｄ○○、Ｃ○○、丁○○、Ｆ○○、辰○○、午
○○、Ｅ○○、寅○○、甲○○、酉○○、丑○○、戊○○、Ｊ○○、Ｋ○○、申○○、己○○均無罪。
    事實及理由
本件分兩大部分，甲為撤銷改判有罪部分、乙為撤銷改判無罪部分：
甲、本件有罪部分：依被告亥○○、Ｈ○○、戌○○、Ｂ○○、子○○、Ｇ○○、玄
    ○○、巳○○、癸○○、辛○○、未○○、天○○、Ａ○○分別詳述於后：
壹、被告亥○○部分：
    事      實
一、亥○○原任台灣台北地方法院檢察署檢察官，職司犯罪之偵查與追訴，為依據法
    令從事公務之人員。緣同案被告辛○○經營佰利行旗下多家電動玩具店，僱用同
    案被告Ｆ○○，進而結識亥○○，於八十二年六月二十四日承辦台北地方法院檢
    察署八十二年度偵字二一二二號被告胡麗華、壬○○、林俊龍等十六人賭博案件
    （以下稱甲案），同年四月一日又承辦該署八十二年偵字第八二九二號被告林俊
    龍、黃言訪等六人之賭博案件（以下稱乙案），在乙案未終結之前於八十二年七
    月二十日又承辦該署八十二年度偵字第一七四三六號被告黃言訪、陳文飛二人之
    賭博案件（以下稱丙案）以上三案均為辛○○佰利行旗下電玩店。辛○○基於亥
    ○○承辦前開案件後，尚未承辦佰利行旗下其餘賭博性電玩店相關之具體案件期
    間，因亥○○身為檢察官，為保持與亥○○檢察官之良好關係，以圖日後如有具
    體案件發生而為亥○○承辦時得以再獲有利之處分（詳如後述「．．．被告亥○○受賄部分」之一所述），乃自八十二年九月起，無償提供000000000
    號行動電話及（０二）0000000呼叫六０九號之秘書台傳呼服務供亥○○
    使用，亥○○身為檢察官意圖得不法之利益，予以接受使用，並按月由辛○○經
    營之佰利行繳納月租費，而得免費使用行動電話及電話秘書（即呼叫器）之不法
    利益。
二、亥○○於八十四年十月間在台北市富爺酒店另結識該酒店之公關小姐黃詩萍，二
    人時有往來，黃詩萍當時原已另與案外人梁小玉同居，並已生有一子，因梁小玉
    發覺黃詩萍行蹤有異，乃秘錄自己住處之電話，發見黃詩萍與亥○○交往，曾憤
    而毆打黃詩萍，亥○○得悉後，心有未甘，乃另行起意運用其檢察官之職權欲以
    監聽之手段蒐集梁小玉之犯罪證據。乃向黃詩萍問得梁小玉使用之行動電話及市
    內電話號碼共五線（000000000、0000000、0000000、
    0000000、0000000），運用其職權，明知為不實之事項，對其熟
    識之台北市警察局保安警察大隊（下稱保安大隊）中隊長林文瑞訛稱：有一匿名
    市民以「蕭瑤」之假名來電檢舉有一綽號「小玉」之男子利用前述五線電話販賣
    毒品海洛因，伊提供線索供林文瑞辦案，林文瑞可得績效為藉口，利用不知情之
    林文瑞囑以「匿名民眾電話檢舉」方式處理。林文瑞因保安大隊無直接向地檢署
    聲請通訊監察書之慣例，乃洽請其舊屬，亦不知情而任職於台北市政府警察局大
    安分局（下稱大安分局）刑事組之小隊長陳文進，轉告亦不知情陳文進依檢察官
    亥○○囑咐，以「匿名民眾電話檢舉」方式辦理。陳文進不知情，適自己正另有
    一件匿名檢舉某不詳姓名者以0000000號電話販毒之資料時，為行政便宜
    考量，乃併依囑咐，在大安分局「台北市政府警察局大安分局受理民眾報案紀錄
    簿」中，一併記載：八十四年十二月十五日下午二時十分有匿名市民來電檢舉有
    一綽號〞小玉〞男子在台北市○○區○○路利用0000000及前述五線電話
    販賣海洛因毒品，再依一般程序填寫內容大致相同之簽呈，層轉不知情上級核准
    製作內容登載不實之「台北市政府警察局通訊監察監聽聲請書」，再依亥○○所
    囑於八十四年十二月二十一日亥○○於台北地檢署輪值內勤時，持該係由亥○○
    所囑使之登載不實之聲請書，前往台北地檢署向亥○○聲請監聽前述電話，惟因
    台北地檢署規定煙毒案件係由專組負責審核，亥○○非屬肅毒專組成員，並不負
    責偵查煙毒案件，唯恐該案件歸由偵辦煙毒專股檢察官審核及承辦，內勤當日以
    該不實之聲請書尚須補正資料指示陳文進取回聲請書，於陳文進返回辦公室時再
    以電話指示陳文進於翌日另行補送通訊監察聲請書，並以該案係其前日奉亥○○
    檢察官審核意見補正資料而向亥○○本人聲請核發通訊監察書，以便其本人得以
    親自承辦該監聽案件，亥○○明知該通訊監察聲請書之登載內容不實，且其非承
    辦煙毒案件之檢察官，因陳文進再次作業不及，仍以上述通訊監察聲請書聲請，
    亥○○於該日核章並經不知情之主任檢察官核准後，以檢察長名義核發通訊監察
    書交予陳文進執行監聽，並基於概括犯意，於次月十五日、二十二日又以相同方
    式續發二次通訊監察書，明知為不實之事項而登載於職務上所掌之公文書，足以
    生損害於檢警單位實施監聽之正當性及梁小玉。
三、案經台灣台北地方法院檢察署檢察官指揮台北市調查處並移送該署檢察官偵查起
    訴及追加起訴。
    理      由
一、訊據被告亥○○坦承其使用之行動電話及秘書台呼叫器係張台雄交付等語，雖仍
    辦稱有支付費用云云，經查同案被告辛○○供稱：000000000號行動電
    話係張台雄向佰利行領用轉交予亥○○使用，電話費確實由佰利行支付，而00
    00000秘書台呼叫六０九號之秘書台呼叫器也是亥○○在使用，費用亦係由
    佰利行幫他付的，佰利行有許多行動電話都是免費提供他人使用因為要作公共關
    係．．．。這些電話若登記在佰利行或所屬員工名下就是佰利行的，且均由佰利
    行按月自動轉帳付款等語（見八十五年四月二十日訊問筆錄，偵查卷第五六宗第
    九十頁），核與同案被告李燕子供稱：是佰利行所有之電話，該電話連同其他登
    記帳所寄地址均係台北縣三重市○○○路三十三巷四十二號，為佰利行地址，費
    用均由佰利行資金帳戶，即未○○臺灣省合作金庫三重支庫乙存第六二七二六０
    帳戶中代為扣繳，在八十四年三月前未辦代扣繳，則由佰利行之出納以現金在臺
    灣省合作金庫三重支庫繳納，佰利行所有電話均自行支付款項，從未有其他人再
    歸墊情事等語（見八十五年五月一日市調處訊問筆錄，同上卷宗第一一一頁）相
    符。且同案被告Ｆ○○亦供承：另呼叫器000000000號是以伊名義申請
    ，由亥○○使用等語，復有行動電話查詢清單、繳費資料、轉帳代繳紀錄、呼叫
    器查詢單、運恆公司電話秘書繳費紀錄可稽（偵查卷第五十四宗第五十七頁至六
    十八頁）。且上開行動電話、呼叫器之帳單所寄地址皆登記為佰利行，足證被告
    亥○○所使用行動電話、呼叫器之電話費月租費確係由佰利行支付，此參以被告
    亥○○於八十四年二月十四日晚間十時三十五分四十七秒許，以0000000
    00號行動電話打給張台雄（０二）0000000號電話其通話內容（張台雄
    在家裡，亥○○、張台雄二人先聊天）
    亥○○：你用「行動」打．．．。
    張台雄：我那個被切掉了。
    亥○○：為什麼？
    張台雄：晚上被斷掉了，他們（佰利行）沒去繳費。
    亥○○：我那個好像也是在那個啊。
    張台雄：我要跟他講一下．．．。
    亥○○：我那個也是一直在催（電信局電話催繳費用）。
    張台雄：那個要下去繳，我跟他們說，他們有繳．．．幹××，鬼扯。
    亥○○：每次都催．．．催半天，那另外一支電話．．．。
    張台雄：我明天會催他。
    亥○○：拜託啦！
    此通話內容，顯示被告亥○○與張台雄均使用佰利行所提供之行動電話，電話費
    未按時繳納，經常為電信局催繳，二人均感不滿。被告亥○○遂請張台雄向佰利
    行反應，此有電話通聯紀錄、電話錄音帶暨譯文附卷可參（見偵卷第五十五宗第
    一六九頁至第一七０頁）。由上事證，被告亥○○以檢察官身分就主管或監督之
    事務直接圖私人利益之犯行至明。
二、被告亥○○指揮被告林文瑞、陳文進以偽造民眾匿名電話檢舉之方式，監聽梁小
    玉電話之事實，業經同案被告陳文進供稱：「八十四年十二月十五日左右，林文
    瑞交付000000000、0000000、0000000、000000
    0、0000000等五支電話給我代辦通訊監察聲請時，要我製作一個有匿名
    民眾檢舉之報告，將五線電話登載其上，我乃依林文瑞之意思，連同我所辦理的
    0000000電話一併以民眾匿名報案方式登載於『台北市政府警察局大安分
    局受理民眾報案紀錄簿』，而林文瑞於我聲請前有特別交待叫我於八十四年十二
    月二十一日亥○○擔任內勤檢察官時，持向台北地檢署亥○○檢察官聲請，我確
    依林文瑞之囑咐，取得亥○○核發之八十四年十二月二十一日乙○仁年字第一五
    五六號監聽票」等語，並有查詢電話用戶資料明細單、洽查電話號碼表、行動電
    話號碼批次查詢資料列印作業表、台北市政府警察局大安分局函、受理民眾報案
    紀錄簿、簽呈、台北市政府警察局通訊監察聲請書、台北地檢署八十四年十二月
    份內外勤值日表、八十四年十二月二十一日乙○仁年字第一五五六號通訊監察書
    、八十五年一月十五日乙○仁年字第二０號通訊監察書在卷可憑。且該受理民眾
    報案紀錄簿確有「匿名市民來電檢舉有一綽號「小玉」之男子在台北市○○區○○路利用0000000電話及000000000號行動電話販賣海洛因毒品
    ，有時候並到三重市利用0000000、0000000及0000000、
    0000000號等電話販賣海洛因毒品，請能派員監聽其所使用之電話查緝取
    締」之記載。參以被告亥○○於八十四年十二月二十一日下午十六時一分一秒以
    000000000號行動電話打（０二）0000000號大安分局三組予陳
    文進電話，其內容顯示亥○○已審閱過民眾報案紀錄簿，得知以煙毒案件聲請，
    恐分由煙毒專股檢察官承辦，其無法探知梁小玉通話內容及掌控案情，此有電話
    通聯紀錄及電話錄音帶暨譯文存卷足憑（見偵查卷第五十五宗第一四四頁背面、
    第一四五頁），如被告亥○○僅係單純提供線索予同案被告林文瑞，則該線索經
    聲請監聽後由何人承辦，應依正常程序處理，何須大費周折，指示被告陳文進更
    改通訊監察聲請書之內容，並囑咐伊值班時要求補正資料仍由其批准核發，足認
    被告亥○○自始即非單純提供線索予林文瑞，而係運用其職權，利用不知情之林
    文瑞轉託不知情之陳文進辦理，以達其欲搜集梁小玉犯罪證據之目的。其明知為
    不實之事項而使陳文進將之登載於職務上作成之民眾報案紀錄及通訊監察聲請書
    ，事證灼然。
三、綜上所述，被告亥○○空言所辯其無前述犯行，顯係事後飾卸之詞，不足採信，
    犯行足以認定，核其所為係犯修正前貪污治罪條例第六條第一項第四款之圖利罪
    ，又其利用不知情之人使登載於職務上所掌之公文書進而為行使行為係犯刑法第
    二百十六條、第二百十四條之行使使公務員登載不實罪，被告亥○○行為後，八
    十五年十月二十三日貪污治罪條例公布施行，比較新舊法結果，應適用有利於被
    告之修正前貪污治罪條例第六條第一項第四款之罪，公訴人認係同法第四條第一
    項第五款受賄罪，容有誤解，應予變更起訴法條。被告偽造文書先後三次行為，
    時間接近，犯罪構成要件亦復相同，顯係基於概括犯意而為之為連續犯，論以一
    罪並加重其刑。被告所犯二罪間犯意各別罪質不同，應予分論併罰。
四、原判決以被告亥○○罪證明確予以分別科刑原非無見，但查原判決認被告雖身為
    檢察官負有追訴犯罪之責，惟究非有直接規劃取締臨檢賭博性電玩店之權責，認
    屬非主管或監督之事務，但查檢察官既職司犯罪之偵查追訴，則對於電玩店是否
    涉有違法，均有直接命令司法警察為查緝取締之職責，自屬檢察官主管或監督之
    事務，原審以非主管事務論之，即有未洽。又被告行使偽造文書部分，原認被告
    以行使偽造文書而為洩密之方法，唯洩密部分，本院認其不成立犯罪（理由詳后
    敘述），原判決亦有誤解，被告上訴認其無罪，固無足取，唯原判決既有可議，
    應就圖利、偽造文書部分撤銷，爰審酌被告亥○○之素行、智識程度、犯罪之動
    機、目的、手段、危害之程度及犯罪後之態度，就圖利罪部分量處有期徒刑捌年
    並褫奪公權四年，就行使使公務員登載不實罪處有期徒刑貳年陸月，應執行有期
    徒刑拾年。
五、公訴意旨另以：
  (一)前揭被告亥○○使用佰利行所有之000000000號行動電話外，Ｆ○○基
    於共犯關係亦使用佰利行之另一行動電話000000000號，認被告亥○○
    就Ｆ○○所使用之000000000號行動電話亦有共同受賄得不法利益云云
    ，但查同案被告Ｆ○○既係佰利行僱用之員工，則其使用佰利行之行動電話而由
    佰利行付費，此乃員工之權利或福利，自不得因認定Ｆ○○與亥○○關係密切即
    認定係因許而趙才得使用行動電話，唯此一部分公訴人既認為同一犯罪之部分，
    爰不另為無罪之諭知。
  (二)被告亥○○明知同案被告辛○○開設之佰利行係經營賭博性電玩店，獲利極豐，
    乃透過為同案被告辛○○做公共關係之張台雄，於八十二年九月間分別投資三十
    萬元、一百萬元予佰利行，被告辛○○就三十萬元部分以月息十分即每月三萬元
    利息，一百萬元部分以月息三分計算利息，即每月六萬元，均由佰利行負責人辛○○命其僱用之會計員工透過張台雄轉交予亥○○，迄八十四年十二月止，總計
    亥○○自辛○○處獲取一百五十萬元之變相賄款，而繼續包庇辛○○集團經營賭
    博電玩業務，因認被告亥○○此部分涉有貪污治罪條例第四條第一項第五款之違
    背職務收賄罪嫌云云，訊據被告亥○○堅決否認此部分犯行。並辯稱：伊未投資
    亦未借款予同案被告辛○○，同案被告辛○○、李幸子、未○○所言均非實在等
    語，經查同案被告辛○○雖供稱：張台雄借予之錢中，其中一百萬元、三十萬元
    係被告亥○○的錢云云。惟同案被告辛○○既供稱伊係向張台雄借款，利息亦係
    張台雄收取，其本人未曾與被告亥○○接洽，其所為供述係由張台雄轉知，而張
    台雄業經台北地檢署通緝並未到案，是同案被告辛○○之供述係屬傳聞證據尚難
    遽信。況扣案之佰利行「借入款明細表」上雖載有「許先生萬，ＥＪ0000
    000」，據同案被告未○○供稱：該記載係佰利行為借款擔保而交付予借款人
    之支票，惟經原審向臺灣省合作金庫三重支庫調取該支票，其發票人為王寶玲由
    張台雄之女張欣怡於八十四年十一月八日提示兌領，有張欣怡之訊問筆錄（附於
    原審卷第二十三宗，第一０六頁）及其所有之華南商銀票據代收摺影本在卷可稽
    ，此項證據無從認定該筆款項與被告亥○○有關。此外又查無其他積極證據足以
    證明被告亥○○曾借款予同案被告辛○○，並與其違背職務有何對價關係，是被
    告亥○○此部分犯行尚屬不能證明，因公訴人認與有罪部分具有連續犯之裁判上
    一罪關係，故不另為無罪之諭知，而被告辛○○、未○○、天○○此部分雖亦不
    能證明有行賄罪，惟檢察官對之並未起訴，本院自無庸為任何之處理，併予敘明
    。
  (三)被告亥○○於八十四年五月三十一日晚間，為送人端午節之禮物，乃打呼叫器聯
    絡佰利行辛○○之公關張台雄，要求張台雄自佰利行之預算中撥款為其購買鮑魚
    罐頭或乾貨禮品，供其配合其他禮品送禮，對於監督之事務直接索取賄賂，並經
    張台雄當場同意照辦，因認被告涉有貪污治罪條例第四條第一項第五款之違背職
    務受賄罪嫌云云，訊據被告亥○○堅決否認此部分與其職務有關，並辯稱事後是
    自行購買自己付款等語。經查本案共犯張台雄因逃亡，無從傳訊，且依被告與張
    台雄八十四年五月三十一日晚上七時十八分許之電話通話內容觀之，被告亥○○
    並未說明指定費用要由佰利行負擔，相關被告辛○○、未○○、天○○、Ｆ○○
    對於此事亦未有任何不利被告亥○○之供述，不能證明被告此部分之犯行，因公
    訴人認此與前開論罪部分有連續犯關係，屬於裁判上一罪，爰不另為無罪之諭知
    。
  (四)同案被告辛○○於八十三年五月間起安排同案被告Ｆ○○至大欣喜電玩店工作坐
    領乾薪，而免繳租機費、話費等費用。迨八十五年四月間止，因認被告亥○○、
    Ｆ○○有共犯貪污治罪條例第四條第一項第五款之違背職務受賄罪嫌云云，惟查
    被告Ｆ○○受被告辛○○安排至大欣喜電玩店上班擔任試機員乙節，據被告Ｆ○○堅稱伊至該電玩店上班，與被告亥○○無關，且經常上班，非坐領乾薪云云。
    同案被告辛○○亦供稱：伊係為培養Ｆ○○管理遊藝場，乃安排其在電玩店上班
    ，此與亥○○無關。同案被告會計李佳玲供稱：「Ｆ○○係以「試機員」名義支
    薪，當時伊僅知係「趙小姐」而不知其名，從未見過Ｆ○○．．．」等語，足見
    被告Ｆ○○確在該電玩店任職尚非係掛名而已。此部分自不能證明被告亥○○有
    何受賄或圖利犯行，因公訴人認與上開有罪部分，具有連續犯之裁判上一罪關係
    ，故不另為無罪諭知。
  (五)被告亥○○於八十四年五月二十三日，因Ｆ○○暗中欲瞭解大欣喜電玩店員工吳
    震亮之前科資料，乃要求被告亥○○代查吳震亮之前科。被告亥○○明知與公務
    無關，仍藉職務上之權力以辦案需要為由，要求北市警局文山第一分局刑事組戌
    ○○查報，於當日夜間十時三十四分去電問得查報之公務上機密後迅即於二分鐘
    後撥通Ｆ○○之電話，將該吳震亮懲治盜匪條例前科，即國防以外應秘密之消息
    洩漏予趙女知悉，因認被告亥○○犯有刑法第一百三十二條之洩漏國防以外秘密
    罪。經查刑法第一百三十二條第一項之罪，係以應秘密之文書、圖畫、消息或物
    品為其客體，且與國家政務或事務上具有利害影響者而言，某特定人之前科資料
    係該人曾經法院公開審判程序，既為大眾所得聽聞與知悉，即無所謂秘密性，且
    與國家政務或事務亦不具利害影響者，本件被告Ｆ○○既原已知悉吳震亮具有擄
    人勒贖前科及尚在假釋中，則被告亥○○將吳震亮具有懲治盜匪條例前科告知Ｆ
    ○○，尚不構成洩露國防以外應秘密罪，又公訴人另指被告亥○○利用不知情之
    陳文進將不實事項登載於職務上製作之民眾報案紀錄簿及通訊監察聲請書後將偵
    查監聽之秘密洩露於黃詩萍，因認涉有洩漏國防以外機密罪嫌云云，惟為被告亥
    ○○所否認，而公訴意旨對於何時、何地，洩漏何種秘密均未敘明，自不能以空
    泛之詞遽入被告於罪，因公訴人認洩密部分與前開論罪偽造文書有方法結果之牽
    連關係為裁判上一罪，爰不另為無罪之諭知。
  (六)至被告亥○○與Ｆ○○共同受贈房屋部分，另於後之「被告Ｆ○○收受他人受賄
    所得財物部分及被告亥○○受賄部分」欄詳述之。
貳、被告Ｈ○○部分：
    事      實
一、Ｈ○○原係台北市政府警察局中正第二分局（下稱中正第二分局）副分局長，於
    民國七十九年底迄八十四年一月間擔任松山警分局副分局長，時值地○○任分局
    長（八十二年一月至八十四年四月），練某負有松山分局轄區內犯罪之查緝及治
    安之維護工作，明知辛○○等人在台北市松山區開設有星光電玩店、大台視電玩
    店（即金太極電玩店）、福神電玩店。該等電玩店均係規模龐大，機台、員工甚
    多之大型電玩店，Ｈ○○身為副分局長，負有查報取締之責，而辛○○為使該等
    電玩店免於遭受查緝、取締，得以繼續經營，乃與張台雄基於共同行賄之犯意連
    絡，由辛○○囑張台雄向不知情之佰利行松山區會計黃○○（起訴書贅載天○○
    ）支領賄款，第一次於八十三年三月間由張台雄向黃○○支領賄款十五萬元，張
    台雄從中扣取二萬元作為自己轉交賄款之車馬費後，找副分局長Ｈ○○表示願給
    予三萬元，另十萬元希望透過Ｈ○○致送分局長地○○。張台雄為辛○○處理公
    關行賄事宜，因行跡招搖，已為警界周知之事，Ｈ○○知張台雄來意，明知張台
    雄所交付之三萬元款項係辛○○為其佰利行旗下松山區所述電玩店免於臨檢、查
    報取締，得以繼續經營而致送之賄款，竟對於違背職務之行為而予收受，並應張
    台雄之要求願意將十萬元賄款代為轉給分局長地○○，唯事後均未予轉交，而基
    於意圖不法之所有予以侵占入己，之後張台雄按月於月底自行前往台北市○○○
    路○段五十七號七樓七０九室佰利行松山區帳房黃○○辦公室向無犯意之黃○○
    領取賄款十五萬元，領取後，除將其中二萬元扣下作為自己車馬費外，餘十三萬
    元悉數交予Ｈ○○，迄Ｈ○○調中正二分局（八十四年一月）止，共計收受賄款
    三十三萬元，並將原欲轉交予地○○之每月十萬元，合計一百一十萬元，乃違背
    職務未予認真取締，至八十四年二月因未再贈送，乃於八十四年三月三日晚間十
    一時許查獲台北市○○路○段二號一樓星光電玩店，賭博嫌犯十八人、二百十二
    台小鋼珠電動玩具、賭資五萬八千四百元。
二、案經台灣台北地方法院檢察署檢察官指揮台北市調查處並移送該署檢察官偵查起
    訴及追加起訴。
    理      由
一、訊據上訴人Ｈ○○矢口否認有為前揭犯行，並辯稱張台雄於八十三年間帶從事挖
    土承包商之女子持辛○○簽發之支票至其辦公室向其調借一千萬元，其始分別將
    子女、妻妹女兒名下之定存解約，籌資購買台銀支票交付，並由張台雄轉交該筆
    借款之利息，既非借予辛○○本人，亦非投資辛○○之電玩店，其未收受張台雄
    交付之任何賄款，縱辛○○有指示天○○、黃○○按月將錢交付張台雄委託其轉
    交地○○及Ｈ○○，充其量，亦僅止於天○○、黃○○與張台雄之間之收付關係
    ，不能證明張台雄確有交付其每月三萬元；其在台北市調查處及偵查中之自白非
    出於任意性云云。惟查被告Ｈ○○於偵查中坦承有收受賄款並供稱：「（問：有
    否收到辛○○給你的賄款？）張台雄每個月有轉交給我三萬元」等語（見乙○八
    十五年六月六日偵訊筆錄），況被告Ｈ○○所借一千萬元，係多筆定存解約籌資
    而來，乃為賺取較定存優渥之利息，就借款之利息必於借款之初商定，縱其利率
    有所變動，變動後之利息亦應整筆併同給付，何須割裂而以另筆補貼給付。其辯
    解殊屬牽強而不足採信。至被告Ｈ○○另辯稱：調查中被毆打，但台灣士林看守
    所於八十七年六月十六日以（八七）士所總字第一二三四號函函復本院（更一審
    ）所附健康檢查紀錄表及病歷卡影本，顯示被告Ｈ○○入所時並無外傷（見更(一)
    審卷第七宗第一一六至一二０頁）。況Ｈ○○服務警界數十年，熟悉偵查方式及
    技巧，其身為副分局長如何能屈服於調查人員威脅，被告明知交保之法定原因及
    權責係屬檢察官而非調查人員，又豈會輕信調查人員之說詞而對職重罪為不實
    之承認，而其按月收受張台雄轉交辛○○所致送三萬元賄款外，由張台雄請託其
    將十萬元轉交給分局長地○○一節，亦據被告Ｈ○○於台北市調處及偵查中所供
    明，雖其供述轉交五次，引介張台雄直接交付予地○○一次；但查其所稱引見張
    台雄予地○○及轉送五次予地○○，業為共同被告地○○所否認（地○○無罪理
    由詳另欄被告地○○部分），尚難信其有將該十萬元轉交予共同被告地○○。顯
    見其將欲行代轉予地○○之部分予以侵占入己。另被告Ｈ○○收受自張台雄交付
    之十五萬元，同案被告辛○○供稱：「地○○擔任分局長時伊確實透過張台雄按
    月支付十萬元賄款予地○○（此為被告所侵占），並按月透過張台雄轉送五萬元
    賄款予Ｈ○○（張台雄私自從中扣取二萬元作為轉手費）．．．」等語（見市調
    處八十五年五月二十四日、五月三十日調查筆錄）。另負責辛○○處理公關事宜
    之同案被告天○○供稱：「張台雄稱呼Ｈ○○為「練仔」，並說他交給Ｈ○○十
    五萬元，其中五萬元是給Ｈ○○的，另十萬元由Ｈ○○轉送予地○○，但張台雄
    都從Ｈ○○的五萬元中扣除二萬元做為車馬費．．．」等語（見北市調處八十五
    年五月二十一日、五月二十四日、六月六日調查筆錄）。另辛○○在松山區之帳
    房會計即同案被告黃○○於市調處供稱：「東區電玩店之公關費中僅有月底之二
    十七萬元，由伊負責之帳房支出，再由張台雄負責分送出去，張台雄是將其中五
    萬元交予Ｈ○○，尚有十萬元是給「大的」即Ｈ○○之主管（按：指地○○）；
    天○○曾說張台雄實際上只交三萬元給Ｈ○○，天○○認為Ｈ○○非常幫辛○○
    旗下之電玩店，應該給Ｈ○○五萬元；伊即按公司規定「業主往來－Ｂ」項目，
    在帳簿上記載為「Ｂ－二七０００元」等語（見市調處八十五年五月十六日、五
    月二十八日調查筆錄）。證人三人之供詞相符，則被告Ｈ○○每月受自張台雄轉
    來之十三萬元事證明確，其受賄三十三萬元及侵占一百一十萬元犯行，足以認定
    。
二、核被告Ｈ○○明知張台雄轉來之辛○○致贈三萬元賄款仍予收受而違背其職務之
    行為，係犯修正前貪污治罪條例第四條第一項第五款之違背職務收賄罪，又將原
    欲轉送地○○每月十萬元予以侵吞入己之行為，係犯刑法第三百三十五條第一項
    之侵占罪。被告Ｈ○○受賄後，貪污治罪條例於八十五年十月二十三日修正公布
    施行，比較新舊法之結果，應適用有利於被告之修正前貪污治罪條例第四條第一
    項第五款，併予明。公訴人認侵占部分亦成立受賄罪，自有誤解，起訴法條應
    予變更。被告所犯二罪間，犯意各別，犯罪構成互異，應予分論併罰。
三、原審就被告Ｈ○○予以論罪科刑原非無見，但查原審認被告Ｈ○○另犯共同交付
    賄賂罪即有未合，又被告之犯行在八十三年至八十四年間，貪污治罪條例於八十
    五年十月二十三日修正，比較新舊法結果，以行為時之貪污治罪條例有利於被告
    應予適用行為時法，原審未究及此，亦有未洽。被告上訴否認犯罪，固無足取，
    但原判決既有可議，仍應予以撤銷改判，爰審酌被告之素行、智識程度、犯罪之
    動機、目的、手段、犯行所危害之程度及犯罪後之態度等一切情狀，就受賄部分
    量處有期徒刑柒年，褫奪公權四年，所得財物新台幣三十三萬元應予追繳，如全
    部或一部不能追繳時，應追徵其價額或以其財產抵償之。侵占部分量處有期徒刑
    貳年，應執行有期徒刑捌年，所得財物新台幣拾萬元應予追繳，如全部或一
    部無法追繳時，應追徵其價額或以財產抵償之。
四、公訴意旨另以被告Ｈ○○於八十二年十月間在松山分局副分局長任內基於不法得
    利之犯意，而違背職務，透過張台雄在辛○○佰利行旗下賭博電玩店投資四百萬
    元，按月收取月息二分之紅利即八萬元，迨八十三年二月間，被告Ｈ○○認有利
    可圖，復基於不法得利之意圖以相同方式再追加六百萬元予辛○○電玩店，另按
    月收到紅利十二萬元，迄同年四月間二筆投資款，經被告Ｈ○○同意合為一筆即
    一千萬元，至八十三年十二月間因辛○○緊縮銀根，二月間收回全部投資款項一
    千萬元，因認被告Ｈ○○涉有貪污治罪條例第四條第一項第五款之違背職務收賄
    及辛○○、未○○、天○○之同條例第十條第一項之行賄罪云云。訊據被告Ｈ○○對於借款一千萬元及收受利息之事實供承不諱，惟堅決否認有違背職務收賄之
    犯行，經查同案被告辛○○供稱Ｈ○○確實有借款予伊，核與同案被告未○○、
    李幸子供述之情節相符，並有借款明細表、支票、定期存款單、提款憑條等可參
    。足見被告Ｈ○○確有借款一千萬元予辛○○之事實，其借款利率月息二分，較
    諸一般私人借貸月息二至三分不等之利率相當，甚且較低，因之被告Ｈ○○取得
    月息二分之利息乃係因借款予辛○○而取得之孳息，既係法律上得請求之孳息，
    自非不法利益。且難謂其收取利息與其執行職務有違背，尚不能證明此部分犯收
    賄罪，因公訴人認與有罪部分具有連續犯之裁判上一罪關係，故不另為無罪之諭
    知。
、被告戌○○、Ｂ○○部分：
    事      實
一、戌○○原係中正第二分局刑事組組長，八十一年一月起任台北市警局督察室，於
    八十一年六月間起至八十二年二月間止，Ｂ○○原係內湖分局督察組長，八十二
    年三月起任市警局督察室，自八十二年三月間起至八十三年四月間止，其審辦區
    均為中山分局等；戌○○自八十二年三月間起至八十三年四月間止，審辦區為大
    安分局、南港分局、消防大隊、少年隊等，均負責督導、查察中山分局員警內外
    勤業務督導考核及員警風紀之維護，並負有直接規劃取締審辦區賭博性電動玩具
    店之職責，且均明知辛○○之佰利行在台北市中山區陸續開設有金鐘、大欣喜、
    金歡喜、金展、紅俐、金銀島、華克、凱悅、金營等電玩店，而其身為督察員負
    有督導取締之責，而辛○○為規避其中山區各電玩店遭中山分局員警查報、列管
    及取締，而達成常業賭博之目的，乃於八十二年一月間指示天○○接手處理張台
    雄有關督察室部分之公關工作（張台雄通緝中），辛○○、天○○基於共同行賄
    之犯意連絡，並基於概括之意，先由辛○○囑無行賄犯意之中山區帳房會計羅婉
    菊依佰利行中山區電玩店當時營業之家數，每家電玩店提攤二萬五千元之賄款合
    計二十七萬五千元，存放在台北市○○○路二十五之十六、十八號天○○負責之
    金鐘電玩店櫃檯保管，天○○至櫃檯領取後，打呼叫器與戌○○連繫，並約定見
    面之時間、地點，再連同寫好辛○○旗下中山區各家電玩店之店名及地址之便條
    紙，用牛皮紙裝妥，於每月月初送至台北市政府警察局（下稱市警局）附近之約
    定地點或台北市○○○路、民生東路口交予戌○○，戌○○明知其所交付之款項
    係辛○○為圖其中山區各電玩店免遭取締所致送之賄款，仍基於概括之犯意，違
    背職務按月收受二十七萬五千元賄賂，而縱容辛○○在中山區各賭博性電玩店繼
    續違法營業迄八十二年二月止（八十二年三月底戌○○改任市警局督察室三組以
    大安分局、南港分局、消防隊、少年隊為審辦區），合計戌○○收受辛○○致送
    之賄款共五十五萬元。
二、Ｂ○○於八十二年三月間接任台北市警局督察室中山分局審辦區，天○○因與Ｂ
    ○○不熟，不敢貿然對之行賄，而委託戌○○代轉賄款，戌○○扣下五萬元，餘
    二十二萬五千元囑託曾與Ｂ○○同在市警局督察室二組同事過之陳國慶轉交，陳
    國慶並未轉交，至八十二年六月間起戌○○因與Ｂ○○同在督察室三組，已互相
    熟悉，乃與辛○○、天○○基於共同行賄之概括犯聯絡，由天○○以相同方式將
    備妥之二十七萬五千元及書寫辛○○在中山分局轄區內所經營之電玩店店名及地
    址之便條紙持至電話約定之台北市○○○路、民生東路口（起訴書誤為台北市○○○路與新生北路新興國中旁）附近，交予戌○○收受，戌○○扣除五萬元轉手
    費後將餘款二十二萬五千元在北市警局督察室辦公室內轉交予Ｂ○○，Ｂ○○明
    知該筆款項係辛○○為圖其中山區各電玩店免遭取締所致送之賄賂，仍違背職務
    ，基於概括犯意按月予以收受，因而縱容辛○○在中山區各電玩店繼續違法營業
    迄八十三年四月Ｂ○○調升內湖分局督察組長為止，合計Ｂ○○收受辛○○致送
    之賄款為二百四十七萬五千元，戌○○從中獲取五十萬元之不法利益。嗣八十三
    年五月間起至八十四年一月間止，陳國慶（另案通緝）接任督察中山分局審辦期
    間，戌○○於八十三年四月間亦調台北市警局文山第一分局刑事組，天○○仍依
    前述方式在前述地點及文山第一分局附近將賄款記載電玩店及地址後，委由戌○○轉交予陳國慶收受，戌○○亦基於前開共同行賄之概括犯意聯絡，以相同方式
    按次從中扣取五萬元為轉手費後按月在市警局督察室辦公室內交付陳國慶二十二
    萬五千元賄款，陳國慶予以收受，共計九個月計二百零二萬五千元。
三、案經台灣台北地方法院檢察署檢察官指揮台北市調查處並移送該署偵查起訴及追
    加起訴。
    理      由
一、被告戌○○於台北市調處檢察官偵查中分別供稱：伊係於八十一年底經張台雄介
    紹而認識天○○，因伊負責之業務區含有中山區，八十二年初，天○○拜託伊藉
    督三組之便多予照顧按月收取天○○之賄款，金額約為十餘萬元，天○○會將寫
    有電玩店店名、地址之名單交伊；八十二年三月Ｂ○○接辦中山區業務，天○○
    仍將該筆款項交伊轉交，因伊與Ｂ○○不熟，伊乃拿取部分款項作為酬勞，再將
    賄款及名單交比較熟悉之陳國慶轉交予Ｂ○○，後伊與Ｂ○○較熟後始由伊轉交
    予Ｂ○○；八十三年五月陳國慶接辦中山區業務，伊仍依上述方式將賄款及名單
    轉交陳國慶，至八十四年一月止陳國慶調離後未再轉送。天○○多於月初通知伊
    至台北市○○○路、民生東路取款，但實際上拿到賄款之時間不一定，有一、二
    次係天○○自己到伊服務之文山第一分局辦公室（因子○○曾帶天○○到伊辦公
    室泡茶）或分局後之路邊見面交付賄款（偵查卷第三十五宗第五頁、第十三頁背
    面第十四頁正面、第二十七頁背面、第四十七頁、第四十八頁、第五十六頁背面
    、第六十四頁），被告Ｂ○○於偵查中供稱：伊於八十二年三月調辦中山區業務
    ，因與戌○○不熟，至同年六月左右，開始收受戌○○轉送之賄款，戌○○大部
    份是用牛皮紙袋裝著錢放在伊之抽屜，．．．戌○○有一張便條紙上寫電玩店店
    名及地址交予伊，戌○○未提過那是賄款，但大家心照不宣。伊有問戌○○「上
    面督察怎麼辦？」戌○○搖頭表示不要理上面的，意思可以獨享。至八十三年四
    月伊停辦中山區業務為止；伊收受賄款後並未幫忙什麼。只要不去找麻煩即可。
    因戌○○是早期學長，在辦案上指導許多，伊不便推，而收下，伊未收過陳國慶
    轉交之賄款等語（見八十五年五月十八日偵訊筆錄，偵卷三十六宗第十四頁至十
    六頁）；同案被告天○○供稱辛○○要張台雄將部分公關工作交由伊處理，伊乃
    負責督察室有關中山區之公關費，並由張台雄介紹認識戌○○，自八十二初起，
    伊即與戌○○接洽辦理中山區各店攤付，合計二十七萬五千元，伊將現金及寫有
    電玩店店名、地址之名單交予戌○○，請戌○○代為處理關照，至於戌○○轉交
    之陳國慶、Ｂ○○伊不認識等語（見市調處八十五年五月二十五日筆錄偵卷第二
    宗第一一八頁）；同案被告辛○○亦供稱「台北市政府警察局督察室三組之公關
    費原係由張台雄負責處理後轉由天○○處理，天○○所言支付二十七萬五千元公
    關費給戌○○處理等情均實在」等語（見市調處八十五年五月二十四日筆錄偵卷
    第一宗第一九０頁），核其四人就收付賄款部分供述一致，復有戌○○書寫之自
    白書、被告Ｂ○○書寫之自白書（分別附於偵卷三十五宗第八頁、第三十六宗第
    二十頁）參照，與供述內容大致相符，其中雖有部分與事實有異，但不影響於被
    告於市調處之自白事實正確性，至被告戌○○在調查處及偵查中雖另稱：Ｂ○○
    於八十二年三月接中山區業務，賄款即由陳國慶轉交Ｂ○○，至八十三年初與Ｂ
    ○○較熟才自己交Ｂ○○，前後差不多有三次云云。惟查被告Ｂ○○在偵查中否
    認八十二年三月至五月陳國慶有將賄款交予伊，而戌○○於八十二年六月間就將
    賄款交伊等語，是八十二年三月至五月之賄款顯係陳國慶並未轉交Ｂ○○，且被
    告戌○○自八十二年六月開始即向Ｂ○○交賄至明。另被告戌○○在最初調查處
    及檢察官偵訊時曾供稱陳國慶接伊中山區業務云云，應係時間久，記憶錯誤，應
    以其後之供述可採。次查被告戌○○稱其受賄賄款為十餘萬元，被告Ｂ○○亦供
    稱收受之賄款約為十萬元云云，但經手該筆賄款之同案被告天○○堅稱係二十七
    萬五千元，應係被告希圖減輕而為較少數額之供認，自應以天○○所供述為可採
    。另被告Ｂ○○於偵查中供稱伊雖收受賄款「但覺得不妥故將其中部分捐款」，
    辯稱實非賄款捐出云云，但查縱然其捐出十七萬元係八十三年四月七日於收隊發
    見之不明款項而予匿名捐出確屬實情，亦與其有無受賄無關，仍不足為有利之認
    定。次查被告戌○○、Ｂ○○於審理中均辯稱係遭調查人員、檢察官之威脅、恐
    嚇及為求交保而為不實之自白云云，但查張、楊二人身為警務人員，職司犯罪偵
    防多年，應知被告坦承與否係量刑依據而非交保原因，況如無事實，何來坦承？
    被告又何以相信調查人員之說詞而承認貪重罪，尚難證明被告等確遭違法取供
    之情形，至被告戌○○辯稱伊恐其母擔心，為獲交保而自白云云，雖其母張江香
    於原審到庭證稱確實身體不舒服云云，惟是否犯有貪重罪與是否收押二者相較
    ，前者尤為使身為人母者憂心，被告戌○○所辯有違常理，尚不足採。另被告Ｂ
    ○○辯稱：伊聽Ｈ○○提起遭調查人員逼供之種種，心生畏懼，始在偵查中自白
    云云，惟被告Ｂ○○於台北市調處調查中並未自白，其既能無懼調查人員之「逼
    供」，何以檢察官未為「逼供」反而自行坦承犯行，矛盾之情自見。綜上所述，
    被告戌○○、Ｂ○○所為辯解均不足採，被告戌○○、Ｂ○○之受賄、及被告辛○○、天○○、戌○○行賄犯行均足以認定。
四、核被告戌○○、Ｂ○○均係犯修正前貪污治罪條例第四條第一項第五款之違背職
    務收賄罪，其先後多次犯行，時間相近，犯罪構成要件亦復相同，顯係基於概括
    犯意而為之，為連續犯論以一罪並加重其刑，又被告戌○○行賄部分係犯修正前
    貪污治罪條例第十一條第一項之行賄罪，被告戌○○、Ｂ○○行為後貪污治罪條
    例已於八十五年十月二十三日修正公布施行，比較新舊法之結果，應適用修正前
    貪污治罪條例論以修正前貪污治罪條例第四條第一項第五款之受賄罪、第十一條
    第一項之行賄罪，併予明。先後多次犯行，時間相近，犯罪構成要件亦復相同
    ，顯係基於概括犯意為之，為連續犯論以一罪並加重其刑，又被告戌○○、Ｂ○○於偵查中自白得減輕其刑，並先加後減，被告戌○○所犯二罪犯意各別，罪質
    互異，應予分論併罰。
五、原審依法論罪科原非無見，但查戌○○收受之賄款為五十五萬元，原判決認定為
    一百六十五萬元，被告Ｂ○○收受之賄款為二百四十七萬五千元，原審判決卻認
    定為二百二十五萬元均有未洽。被告二人上訴否認犯罪固無足取，惟原判決關於
    戌○○、Ｂ○○部分既有可議，即屬無可維持，應予撤銷改判，爰審酌被告戌○○、Ｂ○○之素行、智識程度、犯罪之動機、目的、手段、危害之程度及犯罪後
    之態度等一切情狀，就被告戌○○受賄部分處有期徒刑柒年，褫奪公權四年，所
    得財物新台幣伍拾伍萬元應予追繳沒收，如全部或一部不能追繳時應追徵其價額
    或以財產抵償之；就行賄部分處有期徒刑壹年陸月，褫奪公權一年，應執行有期
    徒刑捌年，褫奪公權肆年，所得財物應追繳沒收，如全部或一部不能追繳時，應
    追徵其價額或以財產抵償之。被告Ｂ○○處有期徒刑捌年，褫奪公權伍年，所得
    之財物新台幣貳佰肆拾柒萬伍千元應追繳沒收，如全部或一部不能追繳時，應追
    徵其價額或以財產抵償之。
六、公訴意旨另謂：被告辛○○、天○○等於八十二年三月至六月亦行賄被告戌○○
    ，每月二十七萬五千元，認被告戌○○涉犯貪污治罪條例之收賄罪云云。惟查八
    十二年三月至五月，係由被告天○○囑託戌○○行賄接辦中山區業務之Ｂ○○，
    戌○○因與之不熟而託陳國慶轉交，陳國慶並未轉交，且八十二年六月戌○○已
    將賄款交予Ｂ○○，而行賄罪又無處罰未遂，被告戌○○不構成受賄罪，而被告
    辛○○、天○○此部分對被告戌○○不成立行賄罪，公訴人認此部分有連續犯裁
    判上一罪，爰不另為無罪諭知。
肆、被告子○○部分：
    事      實
一、子○○係台北市政府警察局松山分局二組巡佐，曾於七十六年至八十年間任中山
    警察分局中山第二派出所勤區警員，為依據法令從事公務之人員，於七十五年間
    即結識天○○，知悉辛○○擁有龐大電玩集團，天○○受僱於辛○○為負責相關
    員警之公關事務，仍與天○○密切交往，未主動依職權加以查緝，因派出所勤區
    警員負責全面清查轄內電動玩具營業場所，造冊呈報列管持續清查、複查，並加
    強諮詢布置蒐集經營、製造、改造電動玩具場所情資，保持資料常新有效掌握電
    動玩具營業場所，分局及管區警員即有查報、列管、取締賭博電玩之職權。因此
    辛○○為免旗下在松山分局轄區星光電玩店、大台視電玩店（含金太極電玩店）
    、有樂町電玩店（即福神電玩店）等電玩店及中山分局第二派出所轄下金鐘電玩
    店、凱悅電玩店等各遭轄區派出所取締，辛○○乃指示天○○自八十三年間起，
    透過子○○處理打點管區派出所員警相關事宜，子○○明知其並無法打理此種公
    關事宜，竟利用其職權之機會，利用辛○○、天○○之錯誤認知，中山區自八十
    三年二月起至八十五年三月止、松山區自八十三年四月起至八十五年三月止收受
    天○○所交付之賄款共計新台幣陸佰捌拾玖萬仟元。
二、案經台灣台北地方法院檢察署檢察官指揮台北市調查處並移送該署檢察官偵查起
    訴及追加起訴。
    理      由
一、訊據被告子○○仍堅詞否認有為前揭之犯行，惟查：被告子○○與天○○為相當
    親密之朋友，天○○與子○○之妻林湯秀菊更是形同姊妹等情，為同案被告辛○○、天○○所是認。參以被告子○○於八十四年元月十三日打（０二）0000
    000號電話予天○○，通話內容有天○○戲稱「我是你老婆呀！」足見被告子
    ○○與天○○交往密切，幫同案被告天○○處理同案被告辛○○佰利行旗下電玩
    店公關事宜。復查被告子○○於八十四年一月二十三日至二月六日期間，打予同
    案被告天○○（０二）0000000號電話，通話內容為天○○要求被告子○○出面關心跟新的管區員警打招呼，有譯文在卷可稽。另查被告天○○就交付款
    項之事實，業據同案被告天○○於調查中所供明。被告收受款項之行為至臻明確
    ，被告所辯不知辛○○云云，顯係事後飾卸之詞，自無可採。
二、被告於收受天○○交付款項後並無任何證據證明其已將之轉送予中山分局、松山
    分局員警，可見其係虛偽允諾，使辛○○陷於錯誤，而指示天○○交付前開款項
    。被告係司法警察人員，利用其擔任警察，有取締電玩職責之機會，意圖為自己
    不法之所有，乘辛○○前開錯誤，虛偽允諾，願從中設法幫忙為其說項，使辛○○陷於錯誤而指示天○○交付款項，事證明確，被告子○○犯行至堪認定。
三、核被告子○○所為係犯修正前貪污治罪條例第五條第一項第二款之利用職務詐取
    罪。公訴人認係觸犯同條例第四條第一項第五款之受賄罪及第十一條行賄罪，容
    有誤解，起訴法條應予變更，又被告行為後貪污治罪條例已於八十五年十月二十
    三日修正公布施行，比較新舊法，應論以較有利之修正前貪污治罪條例第五條第
    一項第二款之罪。被告先後多次之犯行，時間緊接，犯罪構成要件亦復相同，顯
    係基於概括犯意反覆為之，為連續犯論以一罪並加重其刑。原審以被告罪證明確
    ，依法論科原非無見，但查原判決另論以被告任職松山分局巡佐，違背職務收受
    賄賂之罪，容有未洽，仍應成立利用職務上機會詐取財物之罪。被告子○○上訴
    否認犯罪固無足取，檢察官上訴指摘原判決論以詐欺罪不當云云固無理由，但原
    判決既有可議，自應由本院撤銷原判決，爰審酌被告子○○之素行、智識程度、
    與被害人之關係、犯罪之動機、目的、手段及危害之程度等一切情狀，量處有期
    徒刑捌年，並褫奪公權肆年，以昭戒。
伍、被告Ｇ○○部分：
    事      實
一、Ｇ○○原係台北市政府警察局中山分局圓山派出所警員，自八十三年十月一日起
    任大欣喜電玩店所屬轄區派出所勤區警員，對於警勤區內電動玩具店有直接查緝
    之職責，為其所主管之事務，明知大欣喜電玩店為辛○○所經營佰利行旗下之電
    玩店，在其並未有具體違法案件時，竟利用其管區警員之身分，就其主管或監督
    之事務－電玩店之查報、列管、臨檢事務圖得不法利益，於八十四年十月二十五
    日晚間，Ｇ○○夥同圓山派出所同事多人，赴台北市○○○路○段二十三號地下
    一樓花后大酒店飲酒作樂，至翌（二十六）日凌晨一、二時許，帶酒女出場，為
    要求大欣喜電玩店負責人Ａ○○付酒帳及夜渡資，打電話予Ａ○○趕至花后大酒
    店，Ａ○○雖知其無付帳之義務，惟恐若拒絕Ｇ○○之要求，則所經營之賭博電
    動玩具店即有遭受查報、列管或取締要無法順利經營之虞，只好勉為同意簽認十
    六萬三千元之酒帳，嗣因該筆款項過鉅，Ａ○○遲延未付，花后大酒店乃予以打
    折，減為十三萬七千元而由Ａ○○經辛○○同意後付清，Ｇ○○因而獲得酒帳十
    三萬七千元之不正利益。
二、案經台灣台北地方法院檢察署檢察官指揮台北市調查處並移送該署檢察官偵查起
    訴及追加起訴。
    理      由
一、訊據被告Ｇ○○堅詞否認前揭犯行，並辯稱伊於八十三年下半年負責勤區改為台
    北市○○街、林森北路轄區，因而認識Ａ○○，知道Ａ○○是轄區大欣喜電玩店
    之店長，伊從未去過花后大酒店吃飯喝酒，亦未請Ａ○○簽帳付款，伊於任職圓
    山派出所期間，曾多次對大欣喜臨檢。另八十四年十月二十五日十六時至二十時
    ，伊係配槍執行聯合勤查任務，同日二十時至二十四時亦係配槍執行臨檢重點目
    標任務，至二十六日零時返所，即在所內擔任勤餘待命任務至同日十二時止，並
    無外出紀錄，絕不可能至花后大酒店喝花酒，且證人邱文招、王炳煌、張義祥在
    前審已證明，是Ａ○○請客，在場並無警察人員，Ａ○○在調查處三次供述不一
    ，證人黃玉惠亦未目睹被告有前去喝花酒之事實，又被告身為警員，電話號碼並
    非機密，Ａ○○有被告之電話號碼不足為奇云云。
二、經查：(一)被告Ｇ○○如何要求Ａ○○支付酒帳之事實，業經同案被告Ａ○○供稱
    ：「當時是凌晨二時左右，Ｇ○○特別打電話給我，叫我過去，意思是要我去付
    錢，我去那邊還有五、六人，有些人已離開，他們都有帶小姐出場，否則不會十
    六萬三千元那麼貴，打折為十三萬七千元」等語（市調處八十五年六月二十四日
    調查筆錄，偵卷第二０宗第六二頁背面），核與已判決確定之帳房會計黃玉惠證
    述「Ａ○○拿花后酒店八十四年十月二十六日十六萬三千元之收據，他說是管區
    警員喝花酒之支出，要我們樓上、樓下、大欣喜、金歡喜來分攤，我就記入業主
    往來－Ｂ，Ａ○○事前已扣下來，再將收據給我，他們有寫單子跟我講，調增公
    關費之事」等語相符（見八十五年六月二十七日偵訊筆錄），並有Ａ○○指認被
    告Ｇ○○照片、花后酒店照片、Ａ○○簽認單、八十四年十一月二十五日現金支
    出傳票等資料在卷可憑（見偵卷二０宗第四０至四五頁）。且卷附同案被告黃玉
    惠所製作由被告Ａ○○簽字之現金支出傳票會計科目欄載有「公、大欣喜、金歡
    喜分攤」，摘要欄記載「壹拾萬柒仟元」等字樣，而「公」管區之暗語，已為
    帳房會計黃玉惠所證實，顯示同案被告Ａ○○確有代被告Ｇ○○支付酒帳，被告
    Ａ○○於本院前審調查時改稱當時係與友人邱文昭、王炳煌、張義祥一起去消費
    云云，證人邱、王、張三人亦為相同供述，惟事隔一年多，各該證人何能明確記
    憶該消費日期，是以Ａ○○縱有宴請邱、王、張三人消費之事，非即係與宴請Ｇ
    ○○時同一次之消費，各證人之所供不能作為被告有利認定。又被告Ｇ○○辯稱
    八十四年十月二十五日及二十六日均在執勤或勤餘待命中未前往花后酒店云云，
    惟查經原審調取中山分局圓山派出所八十四年十月二十五日、同年月二十六日之
    勤務分配表、員警出入及領用槍彈、無線電、行動電腦登記簿、勤前教育紀錄簿
    等資料（附於原審卷第十宗第一八八頁至一九八頁）觀之，Ｇ○○於八十四年十
    月二十五日二十時至二十四時係外出臨檢步巡，於二十六日零時起至十二時止並
    無勤務。而「勤餘待命」欄又無其代號之記載，有上開勤務分配表等可稽；證人
    楊明來、李文禎於本院前審調查時亦結證當時與被告Ｇ○○著制服、配帶槍枝一
    起值勤，至午夜十二時止，證人即當時擔任花后酒店經理之游文秀於本院前審調
    查時結證：該簽認單係伊所簽無訛，一般酒店營業時間係晚上至凌晨打烊，簽認
    單日期可能寫當日或隔日云云（本院前審卷第七宗第一七八頁）。被告Ｇ○○亦
    非無於值勤完畢後至該酒店消費之可能，是其所辯不可能至花后酒店云云，不足
    採信，事證明確，犯行足以認定。
三、核被告Ｇ○○為中山分局圓山派出所警員，主管或監督對於查報、列管、取締電
    玩店之業務，其竟以管區警員身分得取不正利益之行為，係犯修正前貪污治罪條
    例第六條第一項第四款之圖利罪，公訴人認應成立同條例第四條第一項第五款之
    罪，起訴法條應予變更。被告Ｇ○○行為後貪污治罪條例於八十五年十月二十三
    日公布施行，比較新舊法之結論，應適用有利被告之修正前貪污治罪條例，併予
    明。
四、原審依法論科原非無見，但查原審認應成立貪污治罪條例第四條第一項第五款違
    背職務受賄罪，自有未洽。被告Ｇ○○上訴否認犯罪固無足取，但原判決既有可
    議，即屬無可維持，應予撤銷改判。爰審酌被告Ｇ○○之素行、智識程度、犯罪
    之動機、目的、手段、危害之程度及犯罪後之態度等一切情狀，量處有期徒刑陸
    年，褫奪公權年。
五、公訴意旨另以被告Ｇ○○於八十四年二月二十三日下午五時四十分許至大欣喜電
    玩店，向店長Ａ○○要求賄賂，因其任職之圓山派出所之賄款係張台雄負責處理
    ，經Ａ○○以電話連繫，張台雄告知會處理，因認被告Ｇ○○另犯貪污治罪條例
    第四條第一項第五款之罪嫌云云。惟訊據被告Ｇ○○堅決否認有此部分要求賄款
    之犯行，辯稱其任職之圓山派出所新舊任主管於八十四年二月二十三日下午三時
    交接，嗣即通知全所員警召開所務會報，直至當日下午六時始行結束，伊不可能
    於當天下午五時四十分許前往大欣喜電玩店向Ａ○○索賄等語。證人即前圓山派
    出所警員張序閎亦證稱：八十四年二月二十三日下午三時三十分新舊任主管交接
    ，交接後召開所務會議至當天下午六時結束，被告Ｇ○○有參加該次會報等語（
    見原審卷第十七宗二七頁），是被告Ｇ○○所辯應可採信，此部分不能證明被告
    Ｇ○○犯罪，但因公訴人認此與有罪部分屬連續關係，為裁判上一罪，爰不另為
    無罪之諭知。
陸、被告玄○○、巳○○、癸○○（少年隊）部分：
    事      實
一、玄○○部分：
    玄○○自民國七十一年二月十一日起任職台北市政府警察局少年警察隊為該隊小
    隊長，於七十二年間透過同事陳榮駐之介紹而結識辛○○，明知辛○○以所屬佰
    利行名義經營旗下電動玩具店，且知自前任隊長陳坤湖卸任以後，少年警察隊雖
    不主動取締電動玩具店，惟仍須配合取締單位取締，仍與其職務有利害關係，卻
    不避嫌，與之交往趨深，並有金錢往來，辛○○自八十一年十二月間在玄○○擔
    任少年隊六組外勤小隊長起，與未○○基於共同行賄之犯意聯絡，並基於概括之
    犯意透過玄○○以加菜金名義轉送賄款予少年隊員警，其方式為由辛○○指示未
    ○○按月固定自佰利行旗下台北市各電玩店繳回佰利行之公關費用中，提撥新台
    幣（下同）六十萬元賄款，由玄○○每月十日左右，按月前往佰利行向未○○領
    取六十萬元（現金或支票或部分現金部分支票），玄○○均違背職務予以收受二
    個月計一百二十萬元。對辛○○所屬之賭博電玩店消極不加以取締而縱容辛○○
    繼續經營賭博性電玩店，至八十二年二月初，玄○○與辛○○電玩集團往來之事
    ，為其同組組長酉○○發覺，酉○○乃密陳副隊長午○○、隊長辰○○，辰○○
    乃依職權將玄○○調任第一組，辦理內勤統計績分之工作。然辛○○卻不知玄○○已被調任內勤工作之事，玄○○乃利用辛○○此種錯誤，並基於概括之犯意，
    仍自八十二年二月起於每月十日左右收受辛○○六十萬元，辛○○均囑未○○處
    理之，未○○先後以現金或辛○○臺灣省合作金庫三重支庫八四二三七－四帳戶
    （八十二年五月十日入帳，票號0000000，金額三十萬元，發票日八十二
    年五月十日）、胡麗華中國農民銀行三重分行二００八七－二帳戶（八十二年四
    月十日入帳，票號0000000，面額六十萬元，發票日八十二年四月八日）
    、胡麗英台北銀行龍山分行八一七三－七帳戶（八十二年六月十九日入帳，票號
    0000000，面額六十萬元，發票日八十二年六月十九日）之支票交付玄○○，玄○○即將取得之支票存入其設於臺灣省合作金庫城內支庫活期儲蓄存款九
    二六六帳戶或支票存款七二三一七號帳戶內提示兌領，玄○○均基於概括犯意中
    飽私囊並未分與其他隊員，至八十二年十二月初辛○○與未○○指示天○○赴佰
    利行支領現金六十萬元，再打呼叫器與玄○○聯繫，相約在金鐘遊藝場旁之台北
    市○○○路○段二十七巷內，由天○○將備妥之六十萬元賄款親自交予玄○○，
    黃某知該款係辛○○轉交，繼續利用其錯誤而仍加以收受，此階段計詐得辛○○
    六百六十萬元，以上合計為七百八十萬元。
二、巳○○係台北市政府警察局少年警察隊，為警正偵查員，自八十三年五月五日起
    兼任第三組組長；癸○○亦係市警局少年隊警佐二階偵查員，明知辛○○委由天
    ○○至少年隊致送之賄賂，仍與玄○○、李同賢共同基於違背職務之概括犯意聯
    絡，自八十四年十一月起至八十五年三月止，收受該賄款每月三十萬元，對辛○○所屬之電動玩具店消極不加以取締，而縱容辛○○繼續經營賭博性電玩店，迄
    八十五年四月八日辛○○電玩集團被查獲為止，合計為一百五十萬元，玄○○、
    癸○○、巳○○分別於偵查中自白。
三、案經台灣台北地方法院檢察署檢察官指揮台北市調查處並移送該署檢察官偵查起
    訴及追加起訴。
    理      由
一、訊據被告玄○○、巳○○、癸○○均矢口否認前揭犯行，經查：
  (一)被告玄○○自八十一年十二月間至八十二年十二月間止，共計收入辛○○款項七
    百八十萬元之事實，業經被告玄○○於台北市調查處供稱：八十一年底開始辛○○每月支付伊之六十萬元並非借款而係公關費，請伊代為轉送予少年隊正、副隊
    長、各組組長，請關照佰利行旗下各電玩店，至八十二年底止，均在月初通知伊
    至佰利行領取六十萬元，辛○○交待未○○簽發支票，有時部分現金部分支票，
    因伊與辛○○有金錢往來，有時該筆賄款與渠二人往來之金錢合併計算而簽發支
    票。嗣因未○○簽發支票時將發票日延後致少年隊其他同仁發生誤會，乃於八十
    二年十月間或十一月間指示天○○將六十萬元交予伊，天○○約在金鐘電玩店旁
    之巷內交付，至八十二年底始停止交付賄款等語（北市調處八十五年五月二十七
    日、二十九日、六月二十六日訊問筆錄偵查卷第四０宗第二十一頁、第四十五頁
    、第六十頁、第六十五頁），雖被告玄○○於調查處亦供稱：留下三萬元作為車
    馬費後以信封分裝成數小包，隊長五萬元、副隊長五萬元，嗣辛○○認為隊長、
    副隊長職務不同，而將副隊長部分改為三萬元，各組視人數分配四至六萬元，都
    送至正、副隊長辦公室並說明是辛○○轉交之「加菜金」，組長交付寅○○、酉
    ○○、丑○○、Ｅ○○、甲○○、李同賢等人云云，於檢察官偵查中供稱：辛○○交予伊轉交隊長五萬元、副隊長三萬元左右，伊將各組分別交予寅○○、酉○○、丑○○、Ｅ○○、甲○○、李同賢等人有說明係辛○○加菜金，辛○○希望
    少年隊能多關照其電玩店，伊就六十萬元部份有時再加一點零頭作為掩飾，各組
    約四至六萬元，每人約分得六千元，組長多一點約分得八千元云云（市調處八十
    五年五月二十七日、二十九日、六月二十六日偵訊筆錄偵卷第四０宗第三十二頁
    、第五十頁、第六十七頁），惟玄○○並未將上開款項交給被告辰○○、午○○
    、寅○○、酉○○、丑○○、Ｅ○○、甲○○、李同賢等人，其理由如后述（被
    告辰○○、午○○等部分）。被告玄○○上開所供有轉交賄款予被告辰○○等人
    之語，並不足採。是被告玄○○於八十一年十二月、八十二年一月間，係利用其
    擔任少隊第六組外勤小隊長之身分收受賄款部分顯係違背職務收受賄賂，至於八
    十二年二月至同年十二月，每月收取辛○○款項部分，因被告玄○○已於八十二
    年二月間因被告為其組長酉○○以其與辛○○有不正當之往來，風評不佳，報由
    隊長辰○○將其調任第一組為內勤作統計績分工作，被告玄○○不再任外勤小隊
    長之職務，被告玄○○仍以其在少年隊職務上之機會，允諾轉送賄款，實則並未
    轉送，係應用詐術使辛○○相信其有轉送，陷於錯誤而為給付，其為自己不法所
    有之詐欺犯意，係利用職務上機會詐取財物。
  (二)被告巳○○於調查處供稱：天○○在八十五年三月間有送錢給少年隊，每月一次
    ，伊負責少年隊第三組，每次分得約二萬元，其他各組大約在此數上下，在這幾
    個月中，有二次是天○○親自來少年隊三組當面交予伊，另二次則是天○○透過
    李同賢轉交予伊，天○○交的是現金；在八十四年十一月之前，伊並未收到辛○○集團之任何金錢等語（偵卷第三十八宗第九十四頁）；在偵查中亦供認天○○
    有透過李同賢或她親自交伊賄款，每月各約二萬元等語（同上卷宗第九九頁、第
    一００頁），核與同案被告天○○供述相符。雖被告在偵訊中訊以「是否自八十
    四年一月起至八十五年三月」時，答稱「是的！有這回事」，惟查被告巳○○於
    市調處已供稱在八十四年十一月以前未收到辛○○集團任何錢，是被告巳○○對
    於上開詢問之日期顯有誤會，應以八十四年十一月開始收賄為正確。
  (三)被告癸○○於調查處及偵查中供稱：天○○確有送電玩公關於少年隊之情事，本
    （第四）組公關不是伊經手，一般由組長Ｋ○○處理，統籌應用，於八十五年二
    月李同賢確有將一筆天○○之公關費交給伊，當時原本李同賢要將上述款項交予
    組長Ｋ○○，但魏組長剛好公出，乃託伊轉交，組長返組後，伊即將該款交魏組
    長等語（同上卷宗第六十七頁、第七十四頁、第七十五頁），其所供述確有收受
    賄款一節核與天○○所供相符，至其轉交予Ｋ○○一節為Ｋ○○所否認，自難僅
    憑其所供即認被告Ｋ○○有為收受行為。
    綜上所述，被告玄○○、巳○○、癸○○犯行足以認定。
二、核被告玄○○、巳○○、癸○○均係犯修正前貪污治罪條例第四條第一項第五款
    之違背職務收受賄賂罪。被告玄○○於八十一年十二月至八十二年一月之收受賄
    賂及八十四年十一月至八十五年三月止之收受賄賂，係另行起意，非屬連續犯。
    被告玄○○另犯修正前貪污治罪條例第五條第一項第二款利用職務詐財罪，其三
    罪間犯意各別，罪質互異，應予分論併罰，被告等先後多次犯行時間緊接，犯罪
    構成要件相同，顯為基於概括犯意而為之，為連續犯論以一罪並加重其刑。被告
    玄○○、巳○○、癸○○所犯違背職務受賄罪其所得財物應予追繳，被告巳○○
    、癸○○、玄○○於偵查中自白，依法減輕其刑，併先加後減。
三、原審就被告玄○○、巳○○、癸○○罪證明確，依法論科，原非無見，但查被告
    玄○○於八十一年十二月、八十二年一月之賄款並無證據已分與他人，又被告玄
    ○○自八十二年二月起至八十二年十二月，係利用職務之機會詐取財物，原判決
    論以違背職務收受賄賂，即有未洽，另違背職務收受賄賂，修正前貪污治罪條例
    第九條，對於共犯收賄及圖利所得之沒收係採連帶主義，本件玄○○、巳○○、
    癸○○與另被告李同賢間就收受賄賂一百五十萬元部分為共同正犯，原審判決關
    於一百五十萬元部分，未諭知由被告玄○○、巳○○、癸○○與李同賢連帶追徵
    沒收，均有未洽。被告巳○○、癸○○、玄○○上訴否認犯罪固無足取，惟原判
    決關於玄○○、巳○○、癸○○部分既有可議，即屬無可維持，應予撤銷改判。
    爰審酌被告等素行、智識程度、犯罪之動機、目的、手段、危害之程度及犯罪後
    之態度等一切情狀，就玄○○違背職務受賄二罪部分分處有期徒刑陸年、陸年，
    褫奪公權年、年，所得財物其中之壹佰貳拾萬元應予追繳，如全部或一部不
    能追繳時應追徵其價額或以財產抵償之；就利用職務機會詐財部分，量處有期徒
    刑柒年，褫奪公權肆年，所得財物新台幣陸佰陸拾萬元應予追繳發還被害人辛○○，如全部或一部不能追繳時應追徵其價額或以財產抵償之。就被告癸○○、巳
    ○○各量處有期徒刑伍年陸月，均褫奪公權年，所得財物一百五十萬元應與玄
    ○○、李同賢連帶追繳沒收，如全部或一部不能追繳時應追徵其價額或以財產抵
    償之。
柒、被告辛○○、未○○、天○○、Ａ○○部分：
一、被告辛○○、未○○、天○○部分：
  (一)公訴意旨略以：辛○○（按常業賭博罪業經本院前審判決確定）於民國七十七年
    間，在台北縣三重市○○○路三十三巷四十二、四十四號及台北縣三重市○○路
    六、八號設立佰利行有限公司（以下簡稱佰利行，經濟部公司登記證記載廠址三
    重市○○路八號）其登記之營業項目為(一)電子零件、資訊電腦零件、木材、皮革
    等製品製造加工及買賣業務。(二)各種微電腦處理機之製造加工買賣業務、電腦軟
    體程式設計及電腦硬體周邊設備用品買賣業務。(三)各種電動木馬、兒童電視遊樂
    器、點唱機等製造加工及買賣出租業務（電動玩具及賭博性查禁品除外）。(四)前
    項有關進出口貿易業務（期貨除外）。(五)前項有關業務之經營及投資。佰利行之
    營業項目並無經營電動玩具業務，辛○○與其妻胡麗華、妻弟胡顯明之妻未○○
    等成年人，基於共同犯意之聯絡，以佰利行之名義進口電動玩具及零件，加以裝
    配及維修，經營電動遊樂場、遊藝場及電動玩具店（下稱電玩店）由胡麗華或其
    僱用之員工提供或承租房舍，再以胡麗華、胡永金（胡麗華之父）、未○○等人
    名義申請遊樂場、遊藝場、電玩店營利事業登記，陸續在台北市縣等地開設多家
    電動遊樂場、遊藝場、電玩店，其中在台北市松山區計有：星光遊藝場（即星光
    電玩店）、金太極遊樂場（即大台視電玩店，由星光電玩店擴大營業而來），有
    樂町遊樂器材行（即有樂町電玩店）、樂樂町遊樂場（即樂樂町電玩店）（以上
    兩店均稱為福神電玩店）；在台北市中山區計有：金山遊樂場（即金鐘電玩店）
    、大欣喜育樂有限公司（即大欣喜電玩店）、金歡喜柏青哥店（由大欣喜電玩店
    擴大營業而來）、金展遊樂場、紅俐遊樂場、金銀島遊樂場、華克遊樂場（即金
    山電玩店）、凱悅遊樂場、凱欣電玩店，在台北市萬華區計有金台灣遊樂場、神
    奇遊藝場、新車王遊樂場、金興電玩店、亞哥電玩店、唐老鴨電玩店、米老鼠電
    玩店及在台北縣三重市計有：金國電玩店、天台電玩店、紅屋電玩店、金狐狸彈
    珠店；在台北縣林口鄉開設有永善電玩店及在台北市縣其餘地區開設多家電動遊
    樂場、遊藝場、電玩店（詳如附表一所示）。辛○○並僱用天○○、陳環賓、Ａ
    ○○、Ｆ○○、唐連生、陳金鳳、殷國雄、邱玲娟、連玉芬、連德信、陳光輝、
    葉根木、林炎城、連玉英、王明秀、王誌強、鄭麗鳳、葉振榮、葉江屏、陳春香
    、曾寶泰、邱秀玲、陳源松、蔡燕如（更名為蔡奇君）、張良全、蕭志信、何珅
    龍、翁博賢、郭培江、蔣其清、林重宏、翁文吉、蔡志成、林金松、楊其祥、蕭
    美月、黃志輝、王盡鳳、蘇一雄、黃麗貞、李永正、吳建琳、高榮昌、林彥伯、
    張延芳、陳明潔、許偉鑫、林健武、周興德、許瑞彬、黃素畏、張再添、張逢瑞
    、陳永信、林瓊如、陳國卿、史孝全、林振銘、賴彥達、林明舜、蘇重國、郭仕
    瑩、洪志中、呂憓盈、許素真、楊茂森、吳素宜、林怡君、陳麗娜、塗正論、陳
    慶龍、黃偉民、吳福天、洪淑玲、武書麟、羅文、李啟彰、鄧志偉、黃介石等成
    年人分別擔任各電動遊樂場、遊藝場、電玩店之人頭負責人、登記負責人、現場
    負責人、店長、領班、開分員、服務人員、炒場人員、試機員、維修員，並分別
    從事管理、開分、洗分、兌幣、服務、維修、試機、炒場、會計等工作，辛○○
    並自八十年四月間起，僱用李幸子（原名李燕子）擔任佰利行作行政工作，嗣於
    八十三年底起，改任佰利行之會計，負責一般支出開具傳票供出納核對給付登帳
    及核對每月匯入款，於所保管之存摺中逐筆註記及辛○○交辦之雜務等工作；自
    八十三年間起僱用黃○○擔任佰利行松山區會計；自八十二年初起，僱用王素蓮
    擔任佰利行中山區會計，負責金展電玩店、紅俐電玩店之帳目，自八十一年初起
    ，僱用羅婉菊（原名羅春菊）擔任佰利行中山區會計負責金鐘電玩店、大欣喜電
    玩店、華克電玩店之會計工作；自七十九年間起僱用李佳玲擔任佰利行中山區會
    計，負責金鐘電玩店、華克電玩店、大欣喜電玩店、金歡喜電玩店之會計工作；
    自八十三年五月間起，僱用黃玉惠擔任佰利行中山區會計，負責大欣喜電玩店、
    金歡喜電玩店之會計工作；自八十二年十月間起，以月薪二萬零五百元之代價僱
    用蕭麗文擔任佰利行中山區會計，負責金銀島電玩店、凱悅電玩店之會計工作；
    自八十四年四月間起，以月薪一萬八千元之代價僱用吳麗紅擔任佰利行中山區會
    計，負責金銀島電玩店、凱悅電玩店之會計工作，自八十一年底起，以月薪五萬
    八千元之代價，僱用天○○擔任金鐘電玩店之店長，自八十三年四月起，僱用Ａ
    ○○（黃○○之兄）為大欣喜電玩店之員工，於八十三年八月升任為領班，於八
    十四年一月間起，擔任大欣喜電玩店、大台視電玩店之店長，另任金太極電玩店
    、金山電玩店之店長，綜理各店內之事務，於同年十二月間起，兼任華克電玩店
    之店長，並負責基層公關事務，自八十四年十二月間起，先後僱用余憶君、林素
    梅為佰利行萬華區各電玩店之會計，自八十年間起僱用胡麗英（胡麗華之妹）擔
    任萬華區各電玩店會計，負責各店之核帳工作（其中同案被告胡麗英、陳惠娟、
    陳麗娜、張延芳、林瓊如、史孝全、張逢瑞、吳建琳、蔣其清、蕭志信、林重宏
    、蔡志成、邱秀玲、王盡鳳、楊其祥、劉治民、吳素宜、周興德、塗正論、郭培
    江、陳慶龍、黃偉民、吳福天、何坤龍、張再添、林炎城、李永正等人常業賭博
    部分業經原審判決有罪確定）。
  (二)辛○○與右開成年人經營前開電玩店，與未○○為使其所經營之電玩店永續經營
    ，免被警方查報、列管及取締，蒙受財物損失及遭受刑事處分，乃共同基於概括
    之犯意共同謀議自各店營業額內提撥一定比例之賄款，由天○○在支出傳票記載
    暗語，交由無行賄犯意之會計或出納人員黃○○、李幸子、羅婉菊、李佳玲、蕭
    麗文、吳麗紅、王素蓮、曾秀媛、黃玉惠記載在帳冊上，並向其等領出款項後，
    再匯往未○○所指定之銀行帳戶，經未○○統籌調度，供辛○○作為行賄執法人
    員之用，辛○○則委由任職警界已久、人脈甚廣，依據法令從事公務之台北市警
    察局士林分局刑事組小隊長張台雄（別號志明，綽號上官亮，業經台灣台北地方
    法院檢察署通緝），前內政部警政署企劃委員會專員聶緒雄（業於八十四年十一
    月二十八日病）聶緒雄之妻Ｉ○○（業經原審以共同行賄判處有期徒刑壹年陸
    月褫奪公權一年，緩刑四年確定）及佰利行員工交際手腕頗為靈活之天○○等人
    為公關人員，透過各種管道向轄區分局、派出所、市警局督察室、少年警察隊（
    以下稱少年隊）等打通關節以行賄相關員警（詳如撤銷改判各有罪被告事實欄所
    載）。
  (三)經查：
    1.本件訊被告辛○○、未○○、天○○均否認有前揭行賄之犯行，並均辯稱彼等
      於市調處調查中及檢察官偵查中所為自白均非出於任意性云云，查右揭事實業
      據被告辛○○、未○○、天○○等人於市調處及檢察官偵查中均坦承不諱，核
      與被告Ｈ○○、戌○○、Ｂ○○、子○○、玄○○、巳○○、癸○○供述相符
      （理由詳見各有罪被告理由欄），被告辛○○、未○○、天○○之行賄犯行足
      以認定，核其所為係犯修正前貪污治罪條例第十條第一項之行賄罪。
    2.按案件曾經判決確定者，應諭知免訴之判決，刑事訴訟法第三百零二條第一款
      著有明文，此項訴訟法上所謂一事不再理之原則，關於實質上一罪或裁判上一
      罪，均有其適用，牽連犯係裁判上一罪，如其方法或結果之犯罪行為業經判決
      確定，其效力當然及於全部，本件被告辛○○考其行賄，該行賄之本意即在於
      能永續經營賭博電玩店，易言之，行賄必有目的，其目的即在於達成常業賭博
      之行為，則行賄之方法，以達成常業賭博之結果，二罪間有方法結果之牽連關
      係，公訴人起訴意旨亦認二罪間為牽連犯，而被告辛○○等所犯常業賭博罪業
      經本院前審於八十六年十月九日以八十六年度上訴字第一四二０號判決被告辛○○有期徒刑貳年，未○○有期徒刑壹年陸月，天○○有期徒刑壹年確定在案
      ，此有本院該刑事判決在卷足稽，則本件行賄罪依首開條文規定及說明，應為
      免訴之判決，原審不察，仍論處行賄罪，自有未洽，應將原判決就此行賄部分
      撤銷而予被告所犯行賄罪免訴，以昭適法。
二、被告Ａ○○部分：
  (一)公訴意旨略以Ａ○○係辛○○所屬佰利行旗下大台視電玩店、金太極電玩店、大
    欣喜電玩店、金山電玩店之店長，自八十三年間起，與辛○○基於共同營利之犯
    意，在前述各電玩店設置電動賭博機具，並分別僱用蕭美月、郭義聰為大台視電
    玩店早、晚班領班。黃志輝、蔡雅鳳為金太極早、晚班領班。王盡鳳、林炎城、
    蘇一雄、黃麗貞為大台視電玩店暨金太極電玩店開分服務人員，僱用楊其祥、高
    榮昌為大欣喜電玩店早、晚領班。吳建琳、劉秀芬、張景程、李永正為開分服務
    員，僱用陳明源、林健武為金山電玩店早、晚班領班，許瑞彬、洪淑玲、周興德
    、黃素畏為開分服務人員，負責看管設置之賭博機具，並分別從事管理、開分、
    洗分、會計等工作，而與不特定人賭博財物，緣同案被告Ｄ○○（原名葉建宏）
    為松山警察分局中崙派出所警員即前揭大台視、金太極電玩店所屬轄區派出所警
    勤區警員，Ｇ○○則係中山分局圓山派出所即大欣喜電玩店所屬轄區警勤區警員
    ，辛○○、Ａ○○為免所屬大台視等電玩店被取締乃於八十四年六月間指示松山
    區帳房黃○○每月自大台視電玩店提撥十萬元交與Ａ○○，每月二至五日間，Ｄ
    ○○會預先打電話與Ａ○○連繫，Ａ○○備妥賄款，再相約見面，按月將該十萬
    元賄款交予Ｄ○○共十一次，計一百一十萬元，又於八十四年十月二十五日晚間
    中山分局圓山派出所Ｇ○○夥同同事多人，赴台北市○○○路○段二十三號地下
    一樓，花后大酒店飲酒作樂，至翌（二十六）日凌晨一、二時許帶酒女出場，要
    求Ａ○○付酒帳及夜渡資，乃打電話予Ａ○○趕至花后大酒店，Ａ○○雖知其無
    付帳之義務，惟因在圓山派出所轄區經營賭博電玩店，若拒絕劉某要求，怕無法
    順利經營，乃勉為同意到酒店簽認十六萬三千元之酒帳，Ｇ○○因而收受該十六
    萬三千元之酒帳之不正利益，因認被告Ａ○○涉有貪污治罪條例第十條第一項之
    行賄罪（常業賭博罪已判決確定）。
  (二)公訴人認被告Ａ○○涉有前開罪嫌，無非以被告Ａ○○坦承前開行賄之事實，並
    有現金支出傳票，花后酒店簽認單，電話錄音帶暨譯文附卷可考，實為其論據，
    但查：
    1.同案被告Ｄ○○矢口否認有違背職務而受賄之事實，被告Ａ○○囑員工蕭美月
      前往韓江烤肉餐廳付清二千六百六十二元之事，固屬真實，唯查此乃Ａ○○自
      行囑付員工前往付帳，被告Ｄ○○並無收受支付餐費不正利益之主觀犯意，尚
      不能證明被告Ｄ○○有違背職務而受賄之犯行，被告Ａ○○自無行賄之可言，
      次查被告Ｄ○○亦否認有每月收受十萬元之賄款之事，雖被告Ａ○○自白行賄
      一節，唯其自白經查與事實不符自不得以其自白而論以行賄之罪（詳見被告Ｄ
      ○○無罪之理由）。
    2.同案被告Ｇ○○以其勤區警察之身分，利用主管或監督事務之機會直接圖利（
      理由詳見Ｇ○○部分），被告Ａ○○乃Ｇ○○犯罪之被害人，自難認其有行賄
      之犯意，不得僅因其繳付餐費，遽以認定行賄罪。
  (三)惟按案件曾經判決確定者，應諭知免訴之判決，刑事訴訟法第三百零二條第一項
    著有明文，此項訴訟法上所謂一事不再理之原則，關於實質上一罪或裁判上一罪
    ，均有其適用，牽連犯係裁判上一罪，如其方法或結果之犯罪行為業經判決確定
    ，其效力當然及於全部，本件被告Ａ○○受僱於辛○○，考其與老闆共同行賄之
    本意即在於能永續經營賭博電玩店，易言之，行賄必有目的，其目的即在於達成
    常業賭博之行為，則行賄之方法以達成常業賭博之結果，二罪間有方法結果之牽
    連關係，公訴人起訴意旨亦認二罪間為牽連犯，而被告Ａ○○所為雖不成罪，有
    如上述，惟所犯常業賭博罪既經本院前審於八十六年十月九日以八十六年度上訴
    字第一四二０號判決，科處有期徒刑壹年貳月，確定在案，此有本院該刑事判決
    在卷足稽，則本件行賄罪依首開條文規定及說明，應為免訴之判決，原審不察仍
    論處行賄罪，自有未洽，應將原判決就此行賄部分撤銷，而予被告所犯行賄罪免
    訴，以昭適法。
乙、撤銷改判無罪部分：
壹、被告宙○○部分：
一、公訴意旨略以：宙○○現任嘉義市警察局長，前於民國八十三年七月間起至八十
    四年三月間止，擔任台北市政府警察局中山分局分局長，職司犯罪之偵查，即業
    者所擺設之電動玩具有賭博行為時，有本於職責逕行取締之責，為依據法令從事
    公務之人員。Ｉ○○係台北市政府警察局外事科雇員，承辦外籍人士居留登記作
    業。宙○○於八十三年七月間任中山分局分局長時因職務關係，明知辛○○係經
    營「金字招牌」賭博性電玩店之負責人，嗣於八十四年間，經前任職內政部警政
    署企劃委員會專員聶緒雄（於八十四年十一月二十八日病）介紹，與辛○○結
    識交往。不僅未依職權加以取締周某之電玩店，更違背其職務，於八十四年二月
    間起，收受聶緒雄按月所轉送之辛○○二十萬元賄款。而縱容辛○○繼續經營賭
    博性電玩店。又於八十四年四月間因台北市政府警察局松山分局爆發刑事顧問費
    案，內政部警政署乃飭令台北市政府警察局全面嚴格取締辛○○旗下「金字招牌
    」賭博電玩店，致辛○○在中山區之金鐘、華克、大欣喜等電玩店迭遭員警站崗
    、取締，難以規避，亟欲利用各種管道化解，辛○○瞭解新到任中山分局分局長
    張鴻儀無法有效約束部屬不予取締，故同意聶緒雄建議，請聶某洽由甫卸任中山
    分局長調任嘉義市警察局局長之宙○○同意，出面要求舊中山分局部屬不專就辛○○旗下電玩店取締。辛○○為酬謝程、聶二人幫忙，並看好宙○○日後在警界
    前途。乃曲意攏絡，指示佰利行知情之總會計未○○及會計李燕子，自八十四年
    四月起按月分別支付二十萬元、十萬元予宙○○及聶緒雄。交付賄款之方式，或
    由聶緒雄安排周、程二人在聶緒雄台北市○○路○段一０一號十三樓之一住處碰
    面，由辛○○親自交付宙○○二十萬元，或由聶緒雄至佰利行領取現金三十萬元
    ，留下應得之十萬元，再將二十萬元轉送宙○○收受。宙○○違背職務收受賄賂
    後，從中設法幫忙，中山分局即改為全面取締轄區內之電玩店，不再鎖定金字招
    牌電玩店，使辛○○得以繼續經營賭博電玩。迄八十四年十一月二十八日，聶緒
    雄因病過世，辛○○為延續致贈宙○○賄款管道，乃以接濟聶緒雄遺孀Ｉ○○及
    子女生活為由，於同年十二月間洽經蔡女同意，自八十五年元月起至三月止由蔡
    女居間，以辦公室之（０二）0000000分機二二三八、二二三九號警用電
    話，或住處（０二）0000000號電話，打至（０五）0000000號嘉
    義市警察局電話或000000000號行動電話與宙○○聯繫，打（０二）0
    000000號電話或000000000號行動電話予辛○○，安排程、周二
    人在其安和路住處，繼續交付收受二十萬元賄款三次，自八十四年至八十五年三
    月止，宙○○共收受辛○○每月二十萬元計十四次，圖得不法利益計二百八十萬
    元，因認被告宙○○涉有貪污治罪條例第四條第一項第五款之對於違背職務之行
    為收受賄賂罪嫌等情。
二、本件公訴人認被告宙○○涉有前揭貪污罪嫌無非以同案被告Ｉ○○供稱：「我與
    宙○○聯絡時，都是告訴他辛○○想要和他見面，他哪時候會上台北來？宙○○
    會告訴我，他上台北來的日期，並確定與辛○○到我家來見面的時間後，我就將
    日期、時間轉達給辛○○」（見Ｉ○○八十五年五月一日市調處筆錄）。「辛○○每次在我家裡與宙○○見面時，都會匆匆忙忙的將一包錢交給宙○○，然後兩
    人就匆匆離去」（見Ｉ○○八十五年五月二日市調處筆錄）。「是的，這信封袋
    上所寫：：：四個電話號碼確係八十五年元月初辛○○到我家來時，要我親筆抄
    下聯絡他們（辛○○及宙○○）的電話號碼。」（見蔡女八十五年五月十七日市
    調處筆錄）。另據辛○○供稱：「：：：以後每個月月初，有時是聶緒雄親自到
    佰利行拿取三十萬元（含聶某可得之十萬元），有時則約我到聶緒雄家中與宙○○碰面，並將二十萬元當場交給宙○○，八十四年十一月底，聶緒雄因病過世，
    八十四年十二月份之三十萬元並未送出。八十五年元月份起，則改由聶緒雄之遺
    孀Ｉ○○代為聯繫宙○○，在Ｉ○○家中由我親自將二十萬元親手交給宙○○，
    原給聶緒雄之十萬元則降為六萬元。」（見辛○○八十五年五月十六日市調處筆
    錄）「因當時張鴻儀剛到任，與佰利行並無深厚關係。且當時是警政署督察室主
    任蔣延遠下令嚴查「金字招牌」電玩店，故中山分局二組人員針對佰利行旗下各
    電玩店嚴加取締，幾乎無法生存，張鴻儀也不敢違背命令，後因宙○○出面，取
    締之電玩店才擴及全中山區，佰利行旗下各電玩店也因此被取締次數大幅降低，
    始得以生存下來」（見同五月十六日市調處筆錄）。核與同案被告未○○、李燕
    子供述情節悉相吻合，更有Ｉ○○自白書一份並參以宙○○八十五年五月二日上
    午七時五十五分回電予Ｉ○○之談話，內容顯示宙○○暗示Ｉ○○，若市調處約
    談對於辛○○送賄之事要說不知情。而被告宙○○自承於八十五年五月二日電話
    連絡後心知不妙，立即於翌日北上，中午十二時許約Ｉ○○在台北市○○○路頂
    上魚翅餐廳見面，了解Ｉ○○是否被約談及約談內容，更要Ｉ○○堅稱與辛○○
    到住處係談房屋貸款之事，不要亂講話，亦為Ｉ○○所證實，宙○○犯罪情虛云
    云為其論罪依據。
三、經查：
  (一)訊據被告宙○○堅決否認於八十四年二、三月間中山分局長任內按月收受辛○○
    交由聶緒雄轉送之二十萬元及八十四年十二月份亦有收受二十萬元賄款之事，同
    案被告辛○○供稱：每月致贈宙○○二十萬元部分，確係渠（按指宙○○）調任
    嘉義市警察局長之後才按月送的，宙○○擔任中山分局長時，張台雄有沒有支付
    渠公關費伊並不清楚；八十四年十二月份之三十萬元並未送出去等語（詳見八十
    五年六月八日、同年五月十六日訊問筆錄，偵查卷第一宗第二五一頁、第一四八
    頁背面），而張台雄業已逃匿未到案，致無法到庭說明八十四年二、三月間是否
    有交付賄款予宙○○；同案被告Ｉ○○供稱其居間聯絡宙○○與辛○○在其家中
    見面係自八十五年元月間起，並不包括八十四年十二月份，且遍查全卷並無宙○○有此部分犯行之證據。
  (二)按共同被告不利於己之陳述固得為其他共同被告犯罪之證據，惟此項不利之陳述
    ，須無瑕疵可指，而就其他方面調查又與事實相符，始得採為其他共同被告犯罪
    事實之認定，最高法院四十六年台上字第四一九號判例參照。本件公訴人所指前
    開犯罪事實固有共同被告Ｉ○○於台北市調查處訊問時供稱：「辛○○於八十五
    年一月間至其家中稱希望伊每月幫忙聯絡其先夫聶緒雄之舊識宙○○至其家中與
    辛○○見面，並表示伊要養三個幼兒，花費很大，願意每月給付伊六萬元；伊均
    係以電話聯絡，於八十五年一月、二月、三月各聯絡一次，伊與宙○○連絡均是
    告訴宙○○說辛○○想要和他（按：指宙○○）見面，他何時有空北上，宙○○
    會告訴伊北上之日期並確定與辛○○到伊家中見面之時間，伊再將宙○○所說之
    日期、時間轉告辛○○；宙○○、辛○○到其家後均坐在客廳談話，每次伊都看
    到二人竊竊私語，並由辛○○交付宙○○一包信封袋包裝的東西；信封袋內應該
    是現金；辛○○與宙○○每次見面都係由伊聯絡，均係在星期一至星期五之晚上
    九點以後，辛○○每次在伊家中與宙○○見面時，均匆匆忙忙將一包錢交給宙○○，然後二人就匆匆離去，不超過五分鐘；八十五年一月、二月、三月、四月之
    月初均至佰利行找未○○支領，確實時間已忘了」云云（見八十五年五月一日、
    五月二日、五月十七日訊問筆錄附於偵查卷第三十宗第十一頁、第十五頁、第四
    十六頁背面、第四十七頁）。查：若依證人Ｉ○○所供，於八十五年一月間辛○○到伊家，希望伊能連絡宙○○到伊家中與辛○○見面，且於八十五年一、二
    、三月各聯絡一次，惟遍觀全卷並無Ｉ○○打電話找宙○○之通聯紀錄，則此項
    證詞之真實性已有可疑，且若如Ｉ○○所供述，其夫過世，由伊聯絡宙○○到伊
    家中，何以宙○○第一次見面就敢於收受辛○○二十萬元？此顯違常理，若依Ｉ
    ○○所供因周、程二人原有默契；且依公訴意旨所指於八十四年二、三月間（程
    仍任中山分局長時）就開始透過聶緒雄轉送二十萬元，則被告宙○○應早就與辛○○甚為熟稔，而行賄、受賄之事本非光采，何不二人自行聯絡，相約在高級且
    隱密之處，神不知、鬼不覺地互相授受，此由卷附辛○○於八十五年一月二日晚
    間以行動電話打到宙○○家找程不在，改打至嘉義市警察局長辦公室，程不在，
    留下Ｉ○○家之電話（見一審判決書第十二頁）並非由Ｉ○○打電話給宙○○，
    卻由辛○○自己打；且於信封留下辛○○及宙○○電話，顯見辛○○很容易與宙
    ○○連絡，反倒Ｉ○○尚須由辛○○留下周、程二人電話給Ｉ○○，則周、程二
    人何須讓在警界職位較低之部屬出面相約，在其家中見面，而為「竊竊私語」，
    再「匆匆忙忙」的將一包錢交給宙○○（按做賊心虛內心一定很「慚愧」！很「
    緊張」！）「見面不超過五分鐘」，何必呢？似此醜態，幹下齷齪髒事，還讓自
    己部屬作見證而到外張揚，天下寧有是理？乃愚者所不為也，況被告宙○○位居
    省轄市警察局長，位高望重，責任亦重，年紀尚輕，前途似錦，豈能為區區二十
    萬元而作賊如是，縱心貪乃人性之常，其不講求技巧，非但不知掩人耳目，反攤
    在證人如炬眼光下，是利令智昏乎？似此大悖情理，殊難令人置信。再者Ｉ○○
    於八十五年五月十七日台北市調查處調查中供稱：「我係於八十五年一、二、三
    、四月初均有至佰利行找未○○支領每月六萬元之生活費及交給鄭德隆二十七萬
    元費用」云云，與其於八十五年五月一日市調處供述辛○○都是每個月請他公司
    小姐未○○將六萬元送到我家裡來」云云即有不符，何以究在何處拿錢，前後所
    供不符？公訴人就此均出自共犯Ｉ○○之口，如何認定何者方為真實？公訴人依
    據何種證據調查此前後不同證言是否與事實相符？易言之，補強證據何在？因另
    一證人未○○於八十五年五月十日台北市調處調查中供述：「Ｉ○○在每個月月
    初會以電話與我連絡，並在中午休息時間前來佰利行找我拿取三十萬元，我則在
    辛○○同意後將全數現金裝成一袋交給Ｉ○○：：：」及五月七日台北市調查處
    供述：「八十四年底，聶緒雄因病過世，此後這三十萬元公關費改由聶緒雄太太
    Ｉ○○收取：：：」云云，此證人未○○之證詞可為Ｉ○○之證詞之補強證據乎
    ？除了由Ｉ○○前往佰利行領取是相一致外，所拿取之數額完全不同，張所指三
    十萬元是聶緒雄原來之公關費，死後由Ｉ○○接手，而Ｉ○○則為六萬元生活費
    ，二十七萬元之交鄭德隆之費用，兩者所稱之金錢毫不相干，如為得互為補強證
    據？更如何能藉此證明Ｉ○○幫辛○○的忙，行賄宙○○？此項證據自不得據為
    證明被告宙○○收受二十萬元事實之認定。再查共同被告辛○○供述：八十四年
    四、五月間因台北市警局松山分局爆發刑事顧問費案，故全台北市大力取締電玩
    店，佰利行旗下中山區各店狀況頻出，中山分局長張鴻儀無力約束部屬，張台雄
    亦無法處理，伊乃找聶緒雄幫忙，聶表示可找前中山分局長宙○○出面壓制其中
    山分局舊部屬，惟聶緒雄要求按月支付其十萬元代價，另須按月支付二十萬元予
    宙○○：：：當下即拿出三十萬元交予聶緒雄並親自送聶至台北火車站：：：去
    嘉義找宙○○，事後聶緒雄回報說宙○○錢已收下並答應要出面處理，其後確實
    也有效果，以後每月月初由聶緒雄至佰利行拿取三十萬元或約伊至聶家與宙○○
    見面，親自將二十萬元交予宙○○，聶與宙○○約好後，再通知伊稱「朋友約好
    了」，伊即知道而按時攜錢至聶宅，八十四年十一月間聶緒雄因病過世，八十四
    年十二月份之三十萬元未送出，八十五年元月份伊去找聶緒雄遺孀Ｉ○○，請其
    繼續聯絡宙○○，原給聶緒雄之十萬元則降為六萬元，並留下伊之電話及宙○○
    之聯絡電話予Ｉ○○，Ｉ○○與宙○○約好後會告知伊稱：〞程大哥約好了〞伊
    即依約攜錢前往Ｉ○○家，將錢交與宙○○後隨即離去：：：」云云。雖同案被
    告即佰利行總會計未○○於八十四年五月七日市調處曾供述：約在八十四年年中
    ，張台雄在中山分局之公關費無法進行，辛○○轉找聶緒雄接手處理中山分局公
    關事務，此後每個月聶緒雄會到佰利行找辛○○找伊拿公關費三十萬元：：：」
    云云（市調處八十五年五月七日訊問筆錄）惟張女所為此項供述所指三十萬元係
    原來由張台雄領取處理中山分局之公關事務，絕非交給宙○○之賄款，其後張台
    雄無法處理（八十四年四月張鴻儀接任）中山分局之公關事務，乃由聶緒雄接手
    領三十萬處理中山分局之事務，而與宙○○無涉，此項供述與辛○○前揭供詞：
    「中山分局長張鴻儀無力約束下屬，張台雄無法處理，伊找：：：，聶緒雄幫忙
    ：：：」等語相符，顯見聶緒雄所領者乃承續張台雄為中山分局之公關事務費用
    ，絕非用之於被告宙○○。而聶緒雄已因病過世，就此部分自無從予以查證，聶
    緒雄所接受之三十萬元究有無用於中山分局公關事務，抑或如辛○○所供聶取十
    萬元，餘二十萬元交付宙○○，自難僅憑辛○○個人之證詞即認定聶有交二十萬
    元予宙○○之事實，況未○○於五月七日當天復供述：「八十四年底聶緒雄過世
    ：：：Ｉ○○因獨立撫養三個小孩，故辛○○將三十萬元公關費中轉六萬元給Ｉ
    ○○作為生活費：：：」等語，再參以未○○於八十五年五月十日在市調處供稱
    ：「中山區共有八家店，故支付Ｉ○○二十四萬是正常的，原本中山區三十萬元
    公關費，聶緒雄是如何支付我不知道，但每家三萬元的行情從未變動」等語，益
    見同案被告未○○所供三十萬元完全與被告宙○○無涉，而專就該三十萬元或二
    十四萬元為中山區之公關費用，與辛○○於五月十六日所供八十四年四月以後張
    鴻儀無法約束屬下，張台雄也無辦法，聶緒雄表示可找前任中山分局長出面壓制
    ：：：舊部屬：：：聶要求十萬元，另按月支付二十萬元給宙○○：：：之三十
    萬元，絕非一致。但未○○於八十五年五月七日市調處詢以「除前述三十萬元公
    關費外辛○○是否有另行交付公關費給聶緒雄或Ｉ○○」時答以「我不清楚」則
    顯然未○○所供明之三十萬元，原由張台雄領支使用，自八十四年四月以後聶緒
    雄領用而為中山分局之公關費用，未○○始終並不知也從未供述聶緒雄有交付二
    十萬元予宙○○之事，是以同案被告所為不利被告宙○○之供詞尚無補強證據足
    以證明與事實相符。且查未○○於八十五年五月十四日於市調處又供述：「事前
    辛○○即已交待我，Ｉ○○會來找我，要我到時將前述二十七萬元現金交付給他
    讓他接受聶緒雄負責處理的公關工作」「Ｉ○○於今年年初第一次來佰利行有限
    公司時，李燕子已依公司作業慣例，將每月各店匯回公司轉交張台雄處理的三百
    餘萬元現金中，從中提撥一份二十七萬元現金於保險箱中：：：」等語，雖然又
    出現二十七萬元與二十四萬元、三十萬元不同，但可確知的應是中山分局之公關
    費而與被告宙○○無關，共同被告辛○○所供與未○○所供並不一致，自難以辛○○具有瑕疵之證詞遽為不利被告宙○○之認定。況辛○○所供八十四年四、五
    月間台北市大力取締電玩店佰利行旗下中山區各店狀況頻出云云，經原審函台北
    市政府警察局於八十五年十一月二十五日以（八五）北市督字第九０一０二號函
    覆表示「本局取締賭博性電動玩具係持續、經常性工件，於八十四年四、五月間
    並無下令全面取締賭博性電玩店或加強取締辛○○所有之「金字招牌」賭博性電
    玩店情事」。而警政署八十五年十月二十二日以八五警署督字第八四四七五號函
    覆台北市地方法院略為蔣延遠於八十四年四月十二日至八十五年七月十日任職督
    察室主任，警政署於八十四年十二月二十二日接獲檢舉指「金字號周天王的店、
    大同寧夏路千百樂、長春路金展等十餘家從未被抓過」；該署於八十五年一月九
    日以八五警署督字第四二五五函台北市警察局查報等情。足認同案被告辛○○所
    供八十四年四月松山分局發生刑事顧問費案件之三月或五月份大力掃蕩云云即非
    真實，參以證人即中山分局長張鴻儀於八十五年十月二十四日市調處調查中供述
    ：八十四年十一月十二月間蔣延遠透過當時台北市警察局督察長地○○通知我，
    要我加強取締農安街一帶的電動玩具店：：：」、「宙○○沒有向我關說」等語
    ，則辛○○前揭供述尚非真實，則辛○○前揭所供被告宙○○自八十四年四月起
    至同年十一月止，收受賄款八次，即與事實不符。至聶緒雄因病過世後由Ｉ○○
    承接而為程、周連繫一節，證人未○○、辛○○與Ｉ○○所供諸多矛盾，自不能
    據為不利被告之認定。
  (三)末查宙○○自八十三年七月起即任職中山分局分局長之職務，辛○○既為電玩業
    大亨，何竟於八十四年二月始為行賄（此部分無罪理由(一)詳述）？八十四年四月
    ，被告宙○○已調任嘉義市警察局長，若如公訴人所稱新任分局長張鴻儀有權在
    手，都無法約束部屬，離職之被告如何反倒有能力壓制舊日部屬，此不可思議者
    一也，同案被告辛○○苟如公訴人所指於警界神通廣大，何竟風聞八十四年四、
    五月間會大力掃蕩電玩店之不實訊息，而不思如何接觸新任分局長，卻去找無權
    可管之被告宙○○回來壓制舊部屬，在在均大悖常理，且參之同案被告辛○○於
    八十五年五月十六日供出交付二十萬元予宙○○之後當日未○○即獲得交保釋放
    ，則被告辛○○於原審供稱由伊供出一個三線一，即可讓未○○釋放，尚非全然
    無據，則其證言之真實性不無可疑。
綜上各節所述，被告所辯應屬可信，此外並查無其他積極證據足以證明被告宙○○有
公訴人所指之犯行，尚不能證明其犯罪，原審不察，遽依共同被告辛○○不實之供述
入被告宙○○於罪，自有未洽，公訴人上訴指摘原判決論被告宙○○詐欺，不當，應
改論以貪污罪嫌云云固無足取，惟被告宙○○上訴執此指摘原判決不當，為有理由，
應將原判決關於被告宙○○部分撤銷，而為被告宙○○無罪諭知，以免抑。
貳、被告地○○部分：
一、公訴意旨略以地○○係台北市政府警察局督察長，於八十二年元月起，至八十四
    年四月間止，擔任台北市政府警察局松山分局分局長負責松山分局轄區內犯罪之
    查緝及治安之維護工作，係依據法令從事公務之人員。明知辛○○於台北市松山
    區內開設有星光、大台視、金太極、福神（即有樂町）等電動賭博電玩店，而辛○○於八十三年三月間，最大規模之星光店開幕，為規避該等電玩店遭到松山分
    局員警之查報、列管及取締，以免遭受刑事處分，及賭博電玩暨賭資被沒收之損
    失，乃於八十三年三月間起，至八十四年一月止指示佰利行職員天○○及松山區
    會計黃○○，按月於月底交付十五萬元之賄款予台北市政府警察局士林分局刑事
    組小隊長張台雄（另案通緝中），由張台雄轉送予地○○，張台雄則於每月底，
    自行前往台北市○○○路○段五十七號七樓七０九室黃○○負責之松山區帳房收
    取賄款，除將其中二萬元侵吞據為己有外，並依辛○○所囑於八十三年三月初親
    自持款前往松山分局渠等辦公室，分別交付予地○○及副分局長Ｈ○○二人收受
    ，而地○○雖明知張台雄所交係辛○○為圖免旗下松山區前述電玩店遭取締而送
    之賄款，竟仍基於連續不法得利之概括犯意予以收受。並違背職務未予認真取締
    ，而坐視該等賭博電玩店持續經營。地○○收受張台雄親自交付或經由副分局長
    受張台雄之託代轉交先後共計一百一十萬元。因認被告地○○所為涉有貪污治罪
    條例第四條第一項第五款之對於違背職務之行為收受賄賂罪嫌等情。
二、公訴人認被告地○○涉有前開罪嫌無非以被告地○○與辛○○相熟識，並有密切
    交往，亦知辛○○經營賭博電玩，此從地○○在松山分局任分局長期間所親筆記
    載辛○○住處電話0000000號、電話秘書0000000呼叫三０九號事
    實可知，又地○○深知辛○○長期經營賭博電玩，集團龐大，目標顯著，為掩人
    耳目，電話簿上刻意將辛○○寫成「周仁生」，更是欲蓋彌彰，此有電話簿在卷
    可稽，核與辛○○供稱：（０二）0000000住處電話較少使用，要很熟的
    朋友才知道這電話號碼等語，亦相吻合，且參以辛○○八十四年十二月十八日晚
    上十時四十三分曾以000000000號電話打給吳添福之（０二）0000
    000號電話時，談及剛發生之陳坤湖事件，地○○正在辛○○身旁，其因前松
    山分局刑事組組長徐家發亦被牽扯在內，所以辛○○問吳添福是否要與地○○講
    話，當時吳添福即表示不便之意。另松山分局刑事顧問費發生時，辛○○特囑天
    ○○交待張台雄在外要否認渠等與地○○有任何交情，天○○遂在張台雄於八十
    四年四月十四日中午十二時四十五分以000000000號行動電話打予天○○之000000000號行動電話時，叮嚀張台雄：「現在，現在那個火車，
    火車最上面那個，反正現在外面都不能講你和我你聽懂嗎﹖火車長（指地○○）
    你知道，現在都是他的新聞，叫你外面不能講，已經鎖定你和我，一定要否認，
    沒有交情，那有什麼交情，大家都會再問你認識什麼人啊﹖外面要注意，不能講
    ，不可以講，外面要問你跟什麼人認識嗎﹖要說現在沒有辦法，沒有辦法，都沒
    有交情。」「因為你是老大的人，而我又跟老大有關係，鎖定你跟我就不好，主
    要會卡到老大，不要讓老大的消息也出來，就大條了！」等語。其等通話中之「
    火車長」係指地○○，復據天○○、辛○○所指證無誤，依該兩通電話內容，在
    在顯示地○○與辛○○不僅相當熟識且有密切之交往，此有電話通聯紀錄、電話
    錄音帶及譯文在卷可參，是被告地○○辯解只見過辛○○一次面，毫無交往云云
    應係情虛掩飾之詞，次查地○○於八十三年三月間至八十四年一月間，松山分局
    長任內如何按月收受賄賂共計一百十萬元等之事實，業據共同被告Ｈ○○結稱：
    「張台雄與地○○原本就認識，於八十三年三月間張台雄為辛○○剛籌設之星光
    電玩店經營順利要伊幫忙引見，帶至地○○辦公室，當場看見張台雄拿裝有十萬
    元之信封袋給地○○（係指首次）；後來張台雄按月交給伊三萬元時要伊轉送十
    萬元賄款給地○○，伊即直接拿到地○○辦公室，說是張台雄轉送的，他會講客
    套話，說不用客氣然後將錢放到左手邊的抽屜，一直持續到伊離開松山分局為止
    ，地○○知道張台雄幫辛○○送的，地○○與辛○○有認識，且地○○當過少年
    隊隊長，知道辛○○在經營電玩店，而辛○○在松山區有開幾家電玩店，因地○○係松山分局長，辛○○每月送十萬給地○○，意思很清楚，是要拜託他多關照
    所開設之電玩店云云」（見地檢署八十五年六月六日訊問筆錄及市調處筆錄），
    核與天○○證稱：「張台雄說以往一直按月透過Ｈ○○轉送十萬元賄款予地○○
    而交予Ｈ○○五萬元部分由張台雄從中扣留二萬元車馬費，持續至八十四年元月
    份Ｈ○○調任中正第二分局為止，而地○○都很照顧辛○○旗下松山區電玩店」
    等語（詳市調處八十五年六月六日等調查筆錄），辛○○供稱：地○○擔任松山
    分局長時，曾按月支付十萬元賄款透過Ｈ○○轉交地○○，Ｈ○○調任中正第二
    分局副分局長後，張台雄因與新任副分局長不熟，想要轉由天○○透過子○○繼
    續轉交賄款，伊認為地○○可能會調動而作罷」等語（見市調處八十五年五月二
    十四日等調查筆錄），各節均相符合，另黃○○亦為相同之陳述。及參以張台雄
    八十四年二月十日下午三時三十二分之通話內容中所指「天母陳大哥」「一仔」
    係指地○○，顯示辛○○確有指示張台雄按月送賄款予Ｈ○○轉交地○○收受等
    為其論罪依據。
三、惟查：
  (一)按共同被告所為不利於己之陳述，固有證明其他共犯犯罪之效力，但其陳述有無
    疑竇及能否採信，法院於職權範圍內仍應予以相當之調查以察其是否與事實相符
    ，自難僅憑此項供述，為其他共同被告犯罪事實之認定，最高法院三十一年上字
    第二四二三號判可為參照，本件共同被告Ｈ○○固於八十五年六月六日檢察官訊
    問時供稱：「當場我有看見張台雄有拿一個裝錢的信封袋給地○○，地○○當時
    是坐在他自己的位置，我看見張台雄就拿給他，地○○就將錢放在旁邊抽屜，是
    左手邊抽屜」之語，同日於市調處供稱：「八十三年三月間張台雄到辦公室向我
    表示要看分局長，請我幫忙引見．．．」、「八十三年三月至八十三年十二月次
    數約五次」等語。似與共犯辛○○於八十五年五月二十四日市調處所供佰利行在
    地○○擔任松山分局長任內時，曾．．．由張台雄負責交給地○○云云相符，唯
    此為被告地○○始終所否認，且查共同被告Ｈ○○於市調處所供第一次引見張台
    雄見分局長地○○，看見張台雄將一包白色信封袋放進地○○左邊抽屜內（八十
    五年六月六日市調處筆錄）與同日在檢察官偵訊中所供「我看見張台雄就拿給他
    ，地○○就將錢放在旁邊抽屜．．．」之語已有不符，同日之間先則供稱看見張
    台雄將包錢之信封直接放入地○○左邊抽屜，後則供稱張台雄拿給地○○，地○○將錢放在抽屜內，一個事實，一日之內前後供述已有不同，其所供述不利於共
    犯，如何能信？以該日係第一次引見張台雄與分局長地○○認識，即公然而毫無
    忌憚的接受部屬張台雄所交付之十萬元，豈非膽大包天，見錢眼開之無格者所為
    ，有違事理，殊難據此前後不一之證詞而為不利被告地○○之認定，況苟經被告
    Ｈ○○引見送賄後，以後何須再透過Ｈ○○，張某自己送付豈不隱密，此亦與情
    理有悖。次查共同被告Ｈ○○於八十五年六月六日市調處供稱：我每次將十萬元
    交給地○○，．．．地○○均會客套表示不要，但我均直接放進其抽屜後，即離
    去云云，於同日下午在檢察官偵查中又供稱：我就直接拿到地○○辦公室．．．
    ，他會講客套話說不用客氣，然後將錢放到抽屜等語，則共同被告Ｈ○○就如何
    將錢交給地○○先則供稱伊自己直接將錢放進地○○抽屜，後則改稱將錢交給地
    ○○，由陳放到抽屜；同一送錢行為，一日間為回憶答復，卻有不同，此等證詞
    即有重大瑕疵，自不能採為不利被告之證據。究不能以認為事隔久遠，細節或有
    模糊忘記，而仍據以認定其證詞足以證明有送賄款之事實。況共同被告Ｈ○○於
    到案之初，八十五年五月二十八日市調處借提調查中供稱：每月月底付我利息，
    堅稱從未從張台雄處拿過辛○○的錢（賄款）。同年六月二日供明：利息係均由
    張台雄按月拿現金到我家給我等語，八十五年六月四日於市調處仍供稱「（5.
    辛○○在本處供稱：佰利行在地○○擔任松山分局分局長任內時，曾按月支付
    十萬元賄款，由張台雄負責交給地○○，你是否知情﹖）我擔任松山副分局長時
    偶爾看到張台雄到分局來，我們會互相打招呼，並詢問他來做什麼事，張台雄回
    答找分局長（地○○）談談事，並進入分局長辦公室，至於談話內容，因我不在
    場並不清楚。至於辛○○供稱每月送十萬元由張台雄轉交地○○之事，張台雄並
    未向我提及」等語，此項供述仍否認其知悉張台雄送款之事，且與其六月六日所
    為不利地○○之供述亦有不符，六月四日供稱張台雄早與地○○即有往來，且到
    分局直進分局長地○○辦公室「談談事」，則被告Ｈ○○六月六日所為不利地○○之供述：「（地○○收到辛○○按月支付之十萬元賄款之詳細經過﹖）地○○
    收到辛○○第一筆十萬元之時間約在八十三年三月間，張台雄到我辦公室，向我
    表示要看分局長，請我幫忙引見，我心中知悉張台雄係為辛○○之電玩店而來，
    ．．．我遂帶至分局長室引見給地○○．．．」云云，豈不大相逕挺；第一次行
    賄要被告Ｈ○○引見，六月四日所供其前張台雄與地○○相識，早已隨意出入分
    局長辦公室「談談事情」，行賄卻須Ｈ○○引見，其合理乎﹖抑或張台雄故意要
    Ｈ○○當「行賄、受賄之見證人」﹖同年六月五日於市調處仍堅稱係張台雄向其
    居間借款給辛○○一千萬元，收取利息，否認收受任何公關費。觀其八十五年四
    月十八日到案於市調處筆錄否認被收押後四月二十二日、五月十八日均就其透過
    張台雄借款予不知名女子一千萬元及收取利息之說明，再經五月二十八日、六月
    二日、六月四日、六月五日借提訊問亦均否認收受賄賂，待至八十五年六月六日
    在台北市調處首次為不利於被告地○○之供述，同日下午於市調處檢察官偵查中
    復供稱：「張台雄每個月有轉交給我三萬元，是從八十三年中開始，一直到八十
    三年底．．．」、「在地○○剛到任松山分局分局長後一、二個月的時候，張台
    雄要我幫他引見的，當場我有看見張台雄有拿一個裝錢的信封袋給地○○」云云
    ，其引見時間，市調處供稱八十三年三月，於檢察官前供稱地○○到任後一、二
    個月內，則應係八十二年二、三月間，先後相差幾近一年，況其於六月十日再次
    被借提仍為不利陳述後當日下午檢察官即予批示二十萬元具保候傳等情，綜觀共
    同被告Ｈ○○自八十五年四月十八日到案，訊問後收押，經四月二十二日、五月
    十八日、五月二十八日、六月二日、六月四日、六月五日借提訊問仍始終堅決否
    認受賄及轉交賄款之事，迨六月六日供述轉交賄款十萬元後，即於六月十日以二
    十萬元予以具保釋放之經過，則被告Ｈ○○何以願於六月六日突然自白受賄及轉
    交賄款之事，其供述內容復有多處不符，則其所為自白之真實性不無可疑。
  (二)雖共同被告天○○於八十五年五月二十四日調查中供稱：「八十四年二月間張台
    雄告訴我．．．其餘拾萬元係由Ｈ○○轉送．．．」，同年六月七日供稱：「據
    我瞭解張台雄每個月給地○○十萬元係透過Ｈ○○轉交．．．」云云，與其在五
    月二十一日調查中所供「何時開始我不清楚」，六月七日供「我不清楚張台雄什
    麼時候開始」云云已有不符，縱其所言為真，亦僅係傳聞證據，自不得採為不利
    被告之認定。另共同被告辛○○於八十五年五月二十四日所供佰利行在地○○擔
    任松山分局長任內時，曾．．．由張台雄負責交給地○○云云，與共同被告Ｈ○○所供不符，且無任何補強證據，豈得專以其證詞認被告地○○受賄一百一十萬
    元之事實﹖且參以共同被告即辛○○松山區帳房會計黃○○於八十五年五月十六
    日在市調處供稱：電玩店公關費中僅有月底之二十七萬元係由張台雄來帳房領取
    現金，同年五月二十八日復稱：八十三年四月至八十四年十月間．．．每次三十
    四萬元由我親交張台雄收受等語，就其數額與被告天○○、辛○○及Ｈ○○所供
    數額絕不相侔，公訴人徒以具有重大瑕疵之共同被告Ｈ○○之對己不利供述據以
    認定被告地○○之受賄，自屬有違證據法則。
  (三)另張台雄於八十四年二月十日十五時三十二分三十七秒以000000000行
    動電話打與天○○（０二）0000000號電話，其通話內容略有：「（天○○講）：天母陳大哥之前不是『那個』，那天老董（按：指辛○○）不是說自己
    『用』，我現在想，因為那『一仔』，你不要說出去，我在想，可能會像梅花（
    按指梅花戲院附近之電玩店）那樣，說不定是『沒有』，你聽懂我意思﹖他在說
    ，好，好，不知到底有沒有﹖我現在要給他提醒，因為你別地方耽誤還沒關係，
    天母陳大哥耽誤還得了。」．．．「（張台雄）我拿給『練仔』啊！」之語，似
    顯示張台雄有透過被告Ｈ○○行賄之事，唯於電話中張台雄表示要三萬給天○○
    ，則可見張台雄並沒有轉送賄款，怕被辛○○知悉，要三萬元給天○○以為封口
    之用，此亦經天○○於本院調查中所供明，參以八十四年二月十七日共同被告天
    ○○與黃○○之電話，已表明要扣十五萬元，足認連、楊二人已發見張台雄侵吞
    該公關費之事，此亦經天○○於本院所供明，則此電話之通話內容亦不足據為被
    告受賄事實之認定。
  (四)公訴人另以被告地○○之電話記事簿上載有「周仁生」電話0000000、0
    000000－000號（電話秘書），其中0000000為辛○○住處之電
    話且該電話較少使用，須很熟的朋友才知道該支電話及辛○○於八十四年十二月
    十八日與吳添福通話之內容而認定地○○與辛○○交情匪淺一節，估不論公訴人
    僅以被告地○○留有辛○○較少人知之電話而推定交情匪淺是否妥適，縱認被告
    地○○與辛○○有相當之交情，豈可據以推測地○○必受賄﹖大富翁就無窮朋友
    ﹖人即與宵小勢不兩立﹖孔聖尚且有教無類，豈可因孔聖有朽木之徒而污其聖德
    ﹖公訴意旨徒以被告地○○與辛○○素有深交藉以作為推定具受賄之基礎，殊是
    大違事理，復查公訴人既認定被告地○○與辛○○之間「不僅相當熟識且有密切
    交往」，則何以辛○○尚須透過張台雄再找Ｈ○○引見分局長地○○，如此大費
    周章，且欲通告週知彼欲行賄分局長乎﹖地○○既有辛○○少為人知之秘線，其
    何不秘密通話隱密而為之，必欲繞個大圈而為之，是何居心﹖或為行賄、受賄乃
    光榮之事乎﹖如此簡單事理，倘反而被藉為推論被告受賄之基礎，其不通殊甚！
  (五)至原審向台北市政府警察局調取八十一年間至八十五年間松山分局執行取締賭博
    性電玩店資料觀之，其中八十三年三月間至八十四年一月間之取締件數暨台數分
    別為：八十三年三月間：七件、一五六台；八十三年四月間：十件、二九八台；
    八十三年七月間：十件、一八二台；八十三年八月間：八件、一七九台；八十三
    年九月間：四件、一六四台；八十三年十月間：七件、八十四台；八十三年十一
    月間：三件、七十二台；八十三年十二月間：五件、七十八台；八十四年一月間
    ：三件、七十五台；且自八十三年三月間至八十四年一月間止，取締之電玩店無
    一是辛○○所經營之電玩店，平均每件取締台數約為一、二十台，與辛○○所經
    營之電玩店動輒一、二百台相去甚遠。其中僅有八十三年十一間、十二月間、八
    十四年一月間有星光電玩店之臨檢紀錄，八十四年二月間有樂町電玩店之臨檢紀
    錄至八十四年三月三日始查獲星光電玩店二百十二台小鋼珠電動玩具等情，而認
    被告地○○於八十四年二月未接受賄款，隨即於同年三月三日即鎖定最大規模之
    星光電玩店加以查緝甚為明顯云云，但查被告地○○於八十二年元月間起即任松
    山分局長，苟若欲加以行賄何至八十三年三月間始透過張台雄為之﹖豈須長達一
    年之觀察，始敢行賄乎﹖且其任期至八十四年四月，並調升權重之市警局督察長
    ，精明之商人辛○○豈會故為斷線而不再致贈行賄﹖而地○○若有如公訴人所指
    受賄將近一年，豈真狠心在一次厚禮未到即予抄家滅族﹖豈可據此推定其受賄行
    為，況於八十三年十一月、十二月、八十四年一月每月均對星光店實施臨檢，八
    十四年二月對有樂町臨檢，豈必有查獲賭博性電玩，始謂有查緝行動﹖自不能以
    此執行取締賭博性電玩店次數之多寡據以推定被告之受賄行為。
四、綜上各節所述，殊難僅以共同被告Ｈ○○具重大瑕疵之不利於己之供述而認定被
    告地○○之受賄犯行，此外復查無其他積極證據足以證明被告有公訴人所指之行
    為，原判決徒以公訴人所舉事證遽入被告地○○之受賄罪，自有未洽，被告上訴
    指摘原判決不當為有理由，應就原判決關於地○○有罪判決撤銷，而另為無罪諭
    知，以免抑。
、被告丁○○部分：
一、公訴意旨略以丁○○係台北市政府消防局安全檢查科小隊長，於八十一年至八十
    四年六月間擔任台北市政府警察局消防大隊派駐台北市政府建設局影響治安行業
    統一聯合稽查小組（下稱聯合稽查小組）成員，負責消防安全檢查之綜合處理業
    務，為依據法令從事公務之人員。於七十七年間擔任台北市政府警察局消防大隊
    雙園分隊小隊長期間，經友人介紹與辛○○認識，明知辛○○所經營之電玩店未
    具合法執照，屢遭相關安檢單位取締裁罰，仍代為向承辦人員說項。嗣於擔任聯
    合稽查小組綜合業務承辦人期間，因受辛○○、天○○之請託，竟違背職務基於
    概括之犯意，利用職務上之機會，違法為佰利行所屬星光、大台視、皇太極、金
    太極、凱悅、金山、金鐘、金歡喜、大欣喜、有樂町、華克、金銀島等電玩店抽
    取違規罰單或減少開單告發。於八十四年六月轉任台北市政府消防局安管科小隊
    長後，仍持續向聯合稽查小組人員關說，自八十三年至八十五年四月止，丁○○
    以代佰利行繳納罰單為由，共計收受天○○所繳付之七十萬元，而實際罰鍰僅為
    六十五萬一千元，扣除佰利行已自行繳納二十五萬八千元部分，丁○○即收受三
    十一萬六千元之賄款，又於八十三年底，丁○○為方便聯絡收受佰利行壬○○所
    申請之000000000號尋呼器乙只，且每個月五百元之租用費，亦由壬○○代為交付，迨使用至八十五年三月底止，另於八十二年至八十五年四月間，丁○○在佰利行之電玩店尚投入二至四百萬元之資金，按月收取相當於月息二分之
    紅利，因認被告丁○○涉有貪污治罪條例第四條第一項第五款之對於違背職務之
    行為收受賄賂罪嫌等情。
二、公訴人認被告丁○○涉有前開貪污犯行，無非以前揭事實已據共同被告辛○○、
    未○○、天○○、黃○○、李燕子供述在卷以及證人胡顯明、謝櫻枝、壬○○指
    述綦詳，並有存摺影本、讓渡書、支票、台北市政府違規營業資訊系統查詢作業
    表、星光等電玩店違規裁罰明細表、電話錄音帶及譯文在卷足稽。由電話錄音顯
    示丁○○於八十四年一月十九日打電話給天○○，連女表示要影印罰單給丁○○看，問吳某有無辦法把兩張罰單處理掉，丁○○答已將兩張抽掉一張了；丁○○於八十四年二月十四日打電話給天○○，表示八德路的兩家電玩店因店名、
    坪數都不同，開二張罰單是理所當然，但伊仍幫忙抽掉罰單了，因伊對承辦人說
    兩家店是同一個老闆，結果抽掉一張，另一張仍要罰；丁○○於八十四年二月
    十六日打電話給天○○，表示農安街三十四號大欣喜電玩被人檢舉得很厲害，承
    辦人說第二次就要移送法院，伊要想辦法劃掉，連女問好萊塢電玩店的罰單可否
    撕掉，吳某答稱沒辦法，只能叫承辦人勿交上去；丁○○於八十四年三月四日
    打電話給辛○○，說「農安街那件」已交待裡面弄好，周某答「謝謝」，吳又說
    農安街那家僅二樓有執照，周卻把店開在一樓，周說「我知道，你就去疏通，壓
    壓把他擺平就是了」，吳說：「好啦」；丁○○於八十四年四月二十日打電話
    給辛○○說「農安街那個地方還是要注意」，周答「我知道，你要處理好，要不
    然我要把你撤職查辦」，吳說：「我聽到這句，尾都冷了」。綜上足證丁○○
    不僅代為關說及抽除罰單，且有受賄，被辛○○抓住把柄，周才敢戲稱「把你撤
    職查辦」，而吳答「聽到這句，尾都冷了」不啻招認「吃人者嘴軟，拿人者手
    短」之心虛情狀，事證明確等為其論罪依據。
三、但查：
  (一)被告丁○○堅詞否認有受賄情事，辯稱：伊於八十一年至八十四年六月間派至聯
    合稽查小組擔任成員，負責有關消防業務之聯繫為內勤人員，並非外勤組之成員
    ，不負責製作違規紀錄表，而對於違規開處罰單並非伊之職務，而各單位開出之
    罰單均有編號輸入電腦存檔，伊不可能至各單位將開出之罰單任意予以抽掉；伊
    因長官要求須配帶呼叫器，而對友人廖江林（嗣改名廖士懿）提起，廖士懿即謂
    其有一個呼叫器可先借予使用，伊不知為壬○○的，伊每月均有支付廖士懿五百
    元，嗣伊知該呼叫器是壬○○的即於八十五年初退還予廖士懿，伊僅受辛○○、
    天○○之託代為繳納違規罰單之情形，但並未違法關說或抽取罰單，均與其職務
    無關等語。
  (二)查被告丁○○固坦承有借款予被告辛○○之事實，唯該款項係登載於佰利行之借
    入款明細表上，且佰利行與村霖建設公司之帳目均屬獨立，有借入款明細表在卷
    可證，並經同案被告辛○○、未○○供明在卷，足見該筆款項係借予佰利行而非
    村霖建設公司。惟觀諸借入款明細表之「2.李建生，連姐（即天○○），張小姐
    （即未○○），胡麗真」等人借款予同案被告辛○○之利率皆為月息二分，與被
    告丁○○上開借款利率相同，而月息二分之借款利率較諸一般私人借貸月息二至
    三分不等之利率相當，甚且較低，因之被告丁○○取得月息二分半之利息，乃係
    因借款予同案被告辛○○而取得之孳息，既係法律上得請求之孳息，自非不法利
    益，又被告丁○○將上開款項貸辛○○或第三人，其所取得之利息並無不同，難
    謂其收取利息與其執行職務有相違背，該等利息即非賄賂。且被告丁○○收取上
    開利息與其職務並無必然之關連性，亦無相當對價關係，被告丁○○此部份所為
    應無違背職務收賄之犯行。
  (三)據同案被告天○○陳稱：佰利行旗下電玩店之罰單有工務局者、有建設局者、有
    消防隊者，伊前後交付予被告丁○○款項七次，每次金額十萬元，合計為七十萬
    元，被告應已全數供繳納罰單之用等語，為據被告辛○○於台北市調查處供稱：
    被告丁○○未曾為其抽單云云，台北市政府建設局對凱悅、金山、有樂町、華克
    等遊樂場之告發單未曾有抽單情事，有該局八十六年北市建一字第八六二五九九
    五九號覆本院（前更一審）函及附件電腦明細資料影本在卷可稽為台北市政府工
    務局函送本院（前更一審）之星光等八家電玩店之違規罰鍰明細表，亦無抽單或
    併單之情形，有該局八十六年北市工建字第八六三０八一四七００號覆本院（更
    一審）函在卷可稽，且上開電玩店於被告天○○委託被告丁○○代繳罰單期間，
    確有繳納建設局之罰單三十八萬四千元外，尚有代繳工務局之罰單三十三萬六千
    元，有上開覆本院函在卷可稽（更一審卷第七宗第八十六頁、第九十四頁至第一
    一一頁）及電腦罰單記錄影本（外放）等可憑，難認被告丁○○有藉代繳罰款從
    中獲利情事。則公訴意旨中所指電話錄音通話內容所稱二張抽掉一張（八德路二
    家）好萊塢店撕掉云云，自與事實不符，自不得據為不利被告事實之認定，公訴
    人誤以通話內容玩笑之語，認定被告不啻招認「吃人者嘴軟，拿人者手短」之心
    虛情狀，事證明確，自有未洽。尚難據此認被告有何受賄之犯行。又公訴意旨另
    謂被告丁○○於八十四年六月轉任台北市政府消防局安管科小隊長仍繼續向聯合
    稽查小組人員關說云云，惟被告丁○○否認其事，又查無其他積極證據足以證明
    其事，自難認為事實，再辛○○於台北市調查處所謂配合年節，給予丁○○十萬
    元乙節，僅係被告辛○○個人之詞，難認實在。是被告此部分受賄，及被告辛○○、天○○、未○○此部分之行賄犯亦不能證明其犯罪。
  (四)至被告丁○○借用呼叫器乙節，雖同案被告壬○○於八十五年五月四日調查中供
    稱：伊確有交付一個呼叫器予被告丁○○使用，因丁○○曾向伊表示無呼叫器，
    所以伊贈送一個予丁○○，惟在期間未曾受過丁○○的錢等語，但為被告丁○○
    所否認，證人廖士懿於原審審理中到庭證稱該呼叫器係壬○○交予伊，伊用過一
    兩個月，沒有人呼叫過伊，所以不知係拷貝的，伊借予丁○○使用，丁○○曾繳
    過幾次錢予伊，嗣後即沒有繳了，因壬○○對伊說呼叫器係拷貝的，所以伊就沒
    交錢予壬○○等語，尚非不盡情理。呼叫器之租用乃固定月租費為五百元，因其
    使能接受呼叫使用，並非能撥打之用具，既為拷貝機具，則縱被告使用而未交月
    租費其受益微乎其微，被告豈會貪圖此等蠅頭不足之小利而為違反之行為，況前
    已就被告無任何圖利之犯行詳為敘明，尚不能以被告使用此呼叫器遽認被告有受
    賄之意圖及行為，況同案被告天○○於八十七年四月二十八日在本院前審調查中
    供明：「我未曾與丁○○以呼叫器連絡，我們店內從未提供呼叫器予丁○○使用
    」，同日辛○○供稱「丁○○之呼叫器是壬○○配偶所有，與我無關」等語，益
    見被告丁○○使用該呼叫器與辛○○所營佰利行無關，自不得因壬○○係佰利行
    員工，其配偶名下呼叫器借予被告丁○○使用即推定被告丁○○受賄於佰利行。
綜上各節所述，被告丁○○雖有代佰利行繳納罰款，此朋友間常有之行為，苟其行為
並無不法，當不能因請託者之身分地位而有異，被告代繳罰款並無任何受利行為已詳
如前述，則被告縱有稽查小組成員之身分，唯其代繳罰款與該身分漠不相關，自不能
據此認定被告有何不法行為。此外，查無其他積極證據足以證明被告有公訴人所指之
受賄犯行，尚不能證明其犯罪，原審徒以被告丁○○利用代繳罰款機會而圖利，遽論
以利用機會圖利之罪自有未洽，被告上訴意旨指摘原判決不當，為有理由，應就原判
決關於丁○○部分撤銷而為被告丁○○無罪之諭知，始昭允當。
肆、被告辰○○、午○○、Ｅ○○、寅○○、甲○○、酉○○、丑○○、戊○○、Ｊ
    ○○、申○○、己○○、Ｋ○○部分：
一、公訴意旨略以：辰○○係台灣省政府警務處刑事警察大隊副大隊長，前於八十一
    年八月一日至八十四年一月十六日期間，擔任台北市政府警察局少年警察隊（下
    稱少年隊）隊長；午○○係內政部消防署公共關係科科長，曾於七十九年七月七
    日至八十三年四月十一日期間，任職少年隊副隊長；Ｅ○○係台北市政府警察局
    交通警察大隊第二組督察員，前於七十九年七月六日至八十四年十月四日期間擔
    任少年隊輔導員兼第七組組長；寅○○係台北市政府警察局中正第一分局第二組
    分局員，曾於七十九年七月六日至八十四年七月四日期間，擔任少年隊偵查員兼
    第四組組長（七十九年七月至八十四年一月間）及第二組組長（八十四年一月至
    八十四年六月）；酉○○係台北市政府警察局行政科科員，前於七十六年四月八
    日至八十四日年十月二十五日期間擔任少年隊偵查員兼第六組組長；丑○○係台
    北市政府警察局中正第二分局警備隊隊長，曾於八十一年十一月二日至八十四年
    一月十六日期間，擔任少年隊輔導員兼第二組組長，期間曾短期兼任第八組組長
    ；甲○○係少年隊輔導員，於七十九年七月一日擔任少年隊輔導員兼第五組組長
    ，八十年六月間改任第三組組長，八十三年五月間改任校園組組長，八十四年初
    改任輔導室輔導員；己○○於八十四年七月六日調少年隊，為偵查員兼第六組組
    長，Ｊ○○於八十二年九月九日調少年隊，現為第一組刑事小隊長；申○○於七
    十八年十月二十四日調少年隊為第二組偵查員；戊○○於八十二年九月二十一日
    調少年隊任第七組偵查員，Ｋ○○係少年隊二線一星偵查員，前於八十三年九月
    派任少年隊第九組組長，八十四年四月改任第四組組長，均負有主管及取締賭博
    電動玩具之權責，皆為依據法令從事公務之人員。玄○○（七十一年起擔任少年
    隊偵查員，八十一年升任為第一組刑事小隊長，另行判決有罪）於七十二年間透
    過同事陳榮駐之介紹結識辛○○，明知辛○○所屬佰利行旗下經營賭博電動玩具
    店，與其職務有厲害關係，卻不避嫌而與之往來，陸續以借貸之名義投資佰利行
    賭博電玩，按月收取相當於月利一．八分至二分之紅利，辛○○為規避少年隊對
    所屬佰利行旗下台北市賭博電玩店之查報、列管及取締，以免遭受刑事處分，及
    賭博電玩機具暨賭資被查扣沒收之損失，乃與未○○基於行賄之犯意連絡，並基
    於概括犯意，乃於八十一年間，經徵得玄○○同意居間轉送少年隊賄款，指示未
    ○○按月固定自旗下台北市各賭博電玩店繳回佰利行之公關費用中，提撥六十萬
    元賄款，由玄○○於八十一年十二月起，每月十日左右，按月前往佰利行向未○○領取六十萬元賄款，未○○或交付現金，或交付辛○○台灣省合作金庫三重支
    庫八四二三七－四帳戶（八十二年五月十日票號0000000、面額三十萬元
    、發票日八十二年五月十日），胡麗華農民銀行三重分行二００八七－二帳戶（
    八十二年四月十日入帳，票號0000000號、金額六十萬元、發票日八十二
    年四月八日），胡麗英台北銀行龍山分行八一七三－七帳戶（八十二年六月十九
    日入帳，票號0000000號、金額六十萬元、發票日八十二年六月十九日）
    之支票，玄○○即將取得之支票存入其設於台灣省合作金庫城內支庫乙存九二六
    六帳戶或甲存七二三一七帳戶內，經提示兌領後玄○○從中扣除三萬元之車馬費
    ，而以加菜金名義，將剩餘五十七萬元以信封袋分裝為隊長辰○○五萬元，副隊
    長三萬元（原分配予副隊長五萬元，經辛○○指示改為三萬元），第一組至第九
    組（少年隊後縮編為八組）組長為八千元，組員六千元，各組人數多寡不一，每
    組分配到之金額約四至六萬元，由玄○○在少年隊辦公室親交予隊長辰○○、副
    隊長午○○收受，及將各該組分配款交予寅○○、酉○○、丑○○、Ｅ○○、甲○○、李同賢等人轉分配予各該組隊員，以請少年隊多多關照辛○○所屬佰利行
    旗下之賭博電玩店，各組於領得分配之賄款後或由組長將該組分得之賄款作該組
    之公積金，供聚餐開銷之用，或由組長轉分配予不知情之組員。而辰○○、午○○、寅○○、酉○○、丑○○、Ｅ○○、甲○○、李同賢等人明知係辛○○託玄
    ○○轉交之賄賂，仍違背職務，基於概括犯意，連續按月加以收受，對辛○○所
    屬之賭博電玩店予以方便或不取締或事前提供查緝資料，讓辛○○續行經營賭博
    電玩，迨八十二年十月間，玄○○因賄款延遲轉交致遭少年隊懷疑有侵吞情事經
    辛○○指示天○○了解係未○○開票到期日延至月底之故，八十二年十一月初，
    辛○○乃要天○○赴佰利行支領現金六十萬元，再打呼叫器與玄○○連繫，相約
    在金鐘遊藝場旁之台北市○○○路○段二十七巷內，由天○○將備妥之六十萬元
    賄款親交予玄○○轉分配予少年隊。玄○○知係辛○○轉交之賄賂，仍加以收受
    ，而以相同之方式扣取三萬元轉手費後，轉分配予隊長辰○○、副隊長午○○及
    各組人員收受，迄八十二年十二月止，玄○○按月居間轉手之賄款計十三次，合
    計七百八十萬元。因玄○○被疑有拖延賄款情事，不適合繼續擔任轉送賄款之任
    務，辛○○乃於八十三年一月間，徵得李同賢之同意，接替玄○○轉送賄款予少
    年隊，未○○遂指示李燕子、吳聖芬、李佳玲、林素蘭等會計，每月十日左右，
    固定將賄款六十萬元匯入天○○設於中華商業銀行台北分行000－00－00
    0000－0－00帳戶內，天○○提領後，按先前分配之額度，預將隊長、副
    隊長及各組賄款分配好，用信封裝妥並寫好組別，於每月十日左右打電話與李同
    賢、王天誠聯絡，約在金鐘電玩店旁古月餐廳前或少年隊辦公室，將隊長、副隊
    長及第八組交予王天誠收受轉交，第一組至第七組賄款，天○○除在少年隊辦公
    室順道將各組賄款親交予癸○○、巳○○、Ｋ○○等人外，均交予李同賢，李同
    賢扣下該組應得賄款外，再按組別分交予丑○○（八十四年一月間調任後改由Ｊ
    ○○接手）、申○○、己○○、Ｋ○○、巳○○或交癸○○再轉交Ｋ○○或交戊○○再轉交陳文財，玄○○則自丑○○或Ｊ○○處按月取得六千元之賄款。迨八
    十四年十月間，有反應少年隊已不再負責取締賭博電玩業務，然辛○○認為經營
    電玩業常有青少年滋事，須少年隊出面處理，且上級仍會交查，為維護彼此良好
    關係，僅將每月賄款減為三十萬元，交由天○○依隊長三萬元、副隊長二萬元、
    總務人員六千元、組長四千元、隊員三千元之額度，預先將隊長、副隊長、總務
    及各組賄款分好裝妥，於八十四年十一月起，每月十日左右，仍將隊長、副隊長
    、總務及第八組（約三萬多元）賄款合計約十萬元，交由王天誠收受轉交，餘各
    組賄款除將各該組賄款交予相遇之癸○○、巳○○（以上二人另予論罪）Ｋ○○
    等人外，均將賄款交由李同賢收受，李同賢留下該組賄款後再按組別分交予Ｊ○○、申○○、己○○、陳文財、Ｋ○○或交癸○○再轉交Ｋ○○，或交戊○○再
    轉交陳文財，玄○○則續自Ｊ○○處按月取得三千元賄賂。因認被告辰○○、午
    ○○、Ｅ○○、寅○○、甲○○、酉○○、丑○○、戊○○、Ｊ○○、申○○、
    己○○、Ｋ○○涉有貪污治罪條例第四條第一項第五款對於違背職務之行為收受
    賄賂罪嫌等情。
二、公訴人認被告辰○○、午○○、寅○○、Ｅ○○、甲○○、酉○○、丑○○、戊○○、Ｊ○○、申○○、己○○、Ｋ○○等人涉有前開受賄罪嫌，無非以共同被
    告天○○指述：「八十二年七、八月以前玄○○轉手之公關費六十萬元，一直係
    由佰利行直接以支票支付玄○○兌領後轉交少年隊各組，因為當時該隊謠傳玄○○有侵吞款項之事，辛○○乃派我至少年隊瞭解，又於八十二年底囑我以六十萬
    元之現金給玄○○處理後，八十三年一月即轉由李同賢接手，此後均由我每月提
    領現金親至該隊交給李同賢轉手，有時李同賢不在，我則於等候期間將各組的款
    項交給碰面的隊員如癸○○、巳○○、Ｋ○○等人，餘再給李同賢處理。直到八
    十四年十一月前後李同賢表示少年隊已不再負責取締電玩業務，往後可以不再送
    公關費，惟經我轉告後，辛○○認為經營電玩難免遇到青少年在店內滋事，仍有
    需要少年隊幫忙之處，故自行刪減一半公關費用，仍囑我每月致送三十萬元，該
    隊亦未拒收，仍由李同賢接手」（詳市調處八十五年五月二十八日筆錄）「辛○○於八十三年元月起，於每月十日左右將六十萬元匯入我中華商業銀行之一四二
    七－九帳戶內，交給李同賢（誤記為玄○○），八十四年十一月起，也是每月十
    日左右匯三十五萬元入我前述中華商業銀行帳戶內，其中五萬元是給我的利息，
    三十萬元轉給李同賢」（見市調處八十五年五月十八日調查筆錄）、「一部分是
    由李同負責一組到七組，另一部分由第八組小隊長王天誠負責，他負責第八組，
    少年隊總務、副隊長及隊長，我會將每組金額按人數多寡大略分配在信封袋裡，
    再裝在一牛皮紙袋內。八十四年十一、十二月及八十五年元月我親自到少年隊去
    發放，到了八十五年二月少年隊向我反應我如此做太明顯，因此趁李同賢赴古月
    餐廳吃飯時在餐廳附近將一至七組部分交予李同賢處理，而王天誠部分亦在李同
    賢拿走後一、二天，王天誠親自到古月餐廳前向我索取」、「隊長固定給三萬元
    ，副隊長固定給二萬元，總務六千元，王天誠負責第八組人數最多，該組每月在
    三萬多元，因此王天誠大概負責十萬元左右，而李同賢則負責一～七組約在二十
    萬元左右，因少年隊每組每月人數均有變動致金額也每月在變化」（詳見市調處
    八十五年五月二十六日調查筆錄）等語甚詳。核與辛○○供述：「我拜託少年隊
    員警玄○○代為處理佰利行旗下各電玩店之公關事務，並每月請玄○○在月初到
    佰利行，交付玄○○六十萬元，有時交付現金，有時請公司會計未○○等開立支
    票交付，再由玄○○攜回隊上轉交，以免佰利行旗下各電玩店受到騷擾，而原本
    佰利行該筆公關費由張台雄負責處理，因張台雄大嘴巴，天○○口風較緊，故改
    由天○○負責處理支付款項，經費來源則來自原撥付給張台雄的款項中轉撥予天
    ○○，天○○所述應是正確」（詳市調處八十五年五月二十八日筆錄、偵卷第一
    宗第一九四頁），同案被告未○○供稱：佰利行自少年隊在台北市大力查緝賭博
    電玩店後，即每月支付公關費六十萬元，而八十二年十一月起，佰利行按月匯予
    天○○或天○○至佰利行領取，至八十四年十一月因佰利行各店營運欠佳，降為
    每月三十五萬元，該款匯至天○○中華商業銀行台北分行乙存帳戶（詳市調處八
    十五年五月十一日訊問筆錄、偵卷第三宗第五十四頁）等語。同案被告李幸子供
    述該筆款項係由中國信託蘆洲分行辛○○乙存帳戶轉匯，以業主往來－周支出帳
    ，該筆每月固定支出應有兩年以上，原先為每月六十萬元，後來八十四年底降為
    三十五萬元，至今年三月止（詳市調處八十五年五月十八日調查筆錄、偵查卷第
    四宗第四十一頁）等語。及天○○指認玄○○、李同賢、巳○○、癸○○之照片
    ，同案被告天○○交付賄款予被告玄○○、李同賢地點之照片、現場圖。扣案天
    ○○記事簿上載有「１０幼齒＝」之字樣（偵查卷第二宗第四十四頁），其中「
    １０」係指每月十日，而「幼齒」係代表少年隊之暗語，至於「」則係指六十萬
    元之意，業據被告天○○供明（詳見八十五年五月二十日市調處筆錄、偵卷第二
    宗第四十頁背面），佰利行之票款日報表八十五年三月十日列有乙筆三十五萬元
    匯款，載明支付對象為「連姐－幼齒」，其中「連姐」指天○○亦據同案被告李
    幸子供述在卷（見市調處八十五年五月十八日訊問筆錄、偵卷第四宗第四十一頁
    ）。天○○中華商銀台北分行一四二七－九帳戶於八十二年十一月間起至八十四
    年十月間止，每月十日左右均有固定匯入六十萬元，自八十四年十一月間起至八
    十五年三月間止，每月十日均有三十五萬元匯入，經同案被告未○○稱係佰利行
    固定匯入天○○帳戶轉交予少年隊之賄款無訛（見市調處八十五年五月十一日調
    查筆錄、偵卷第三宗第五十四頁），而被告玄○○台灣省合作金庫城內支庫乙存
    第九二六六號帳戶、甲存第七二三一七號帳戶內亦分別有六十萬元之存提款記錄
    ，並有同案被告天○○中華商業銀行台北分行一四二七－九帳戶取款憑條八紙、
    存款明細分戶帳二十三頁、玄○○台灣省合作金庫城內支庫分戶交易明細表二十
    二頁在案可證，復有同案被告辛○○合作金庫三重支庫八四二三七－四號帳戶、
    同案被告胡麗華農民銀行三重分行二００八七－二帳戶、同案被告胡麗英台北銀
    行龍山分行八一七三－七號帳戶資金清查概要表、佰利行票款日報表、支票影本
    ，前同案被告天○○記事簿等可憑。又共同被告玄○○供承伊任職少年隊刑事小
    隊長期間，在八十一年十二月至八十二年十二月間，對於違背職務上之行為，接
    受辛○○請託，每月十日左右前住佰利行向未○○領取現款或兌領支票或於末期
    如何收受辛○○指示天○○轉交之賄款六十萬元於圖得轉手費三萬元之後，再朋
    分予隊長辰○○五萬元、副隊長午○○五萬元（後改為三萬元）及各組長寅○○
    、酉○○、丑○○、Ｅ○○、甲○○、李同賢等人，四至六萬元不等（視各組組
    員人數而定，組員每人六千元）又自八十三年一月停止居間轉交分配賄款後，再
    按月從癸○○分得賄款等語，並有玄○○自白書，玄○○指認辰○○、午○○、
    寅○○、酉○○、丑○○、Ｅ○○、甲○○之照片、少年隊八十一年至八十五年
    五月離職人員名冊，台灣省合作金庫三重支庫玄○○乙存九二六六帳戶交易明細
    表附卷足憑，且經測謊結果，被告玄○○對於辛○○未送錢、天○○未送錢、未
    收受公關費、未轉送公關費均呈說謊反應，有法務部調查局八十五年五月二十八
    日（八五）陸(三)字00000000號檢驗通知書在卷可參，而測謊後被告玄○○始坦承實情，顯然被告玄○○之供述屬實，另同案被告李同賢供承，於少年隊
    任職第五組組長期間，按月收受辛○○委託天○○轉交之賄款，或天○○已分配
    裝置於信封袋內之賄款，留下第五組應得部分，餘分配交予第一組小隊長Ｊ○○
    、第二組偵查員申○○、第三組組長巳○○、第四組偵查員癸○○、第六組組長
    己○○、第七組偵查員戊○○處理等情不諱，核與天○○指述伊赴少年隊發放公
    關費，有親自交予癸○○乙次、Ｋ○○兩次、巳○○至少兩次，每組分配金額多
    寡係李同賢先告訴伊，伊即按照他的數目，分別將錢分裝入八個信封內，並在信
    封外註明組別，所以伊相信李同賢有將公關費分給他組（見市調處八十五年五月
    二十五日筆錄）等語為其論據。
三、按犯罪事實須依證據認定之，無證據不得推定其犯罪事實，又不能證明被告犯罪
    者，應諭知無罪之判決刑事訴訟法第一百五十四條、第三百零二條第一項分別定
    有明文，又共同被告不利於己之陳述，固得採為其他被告犯罪之證據，惟此項不
    利之陳述，須無瑕疵可指，而就其他方面調查又與事實相符始得採為其他共同被
    告犯罪事實之認定，本件訊據被告辰○○、午○○、Ｅ○○、寅○○、甲○○、
    酉○○、丑○○、Ｊ○○、戊○○、申○○、己○○、Ｋ○○等均堅決否認有右
    揭犯行，經查：
  (一)關於取締電玩店，據台北市教育局八十年九月五日北市教四字第五二六八五號致
    台北市政府警察局函稱：「貴局所屬台北市少年警察隊自本（八十）年七月一日
    起暫停支援本局取締電動玩具業，惟奉指示仍請繼續會同本局執行取締工作，請
    查照惠覆」。是被告辰○○辯稱伊於八十一年八月一日至八十四年一月十六日止
    ，在少年警察隊任職期間，已不主動取締電動玩具業，僅配合查緝單位取締，如
    有查獲均由轄區分局移送，因而少年隊移送案件自較以往為少等語尚堪採信，查
    少年隊既不主動取締電玩業，僅係配合取締因而究要取締何家電玩店，並非少年
    隊所能決定，因而不能以上開期間辛○○之電玩店被移送較少而據以推定少年隊
    必全體受賄。
  (二)次查被告玄○○自八十一年十二月至八十二年十二月止，每月收受辛○○交付少
    年隊之賄款六十萬元，固經被告玄○○在調查處及偵查中供承不諱，並經被告辛○○、未○○、天○○供稱上開賄款交由被告玄○○轉交少年隊等情，復有天○○上開記事簿上記載「１０幼齒＝」之字樣為證。固可信為真實，雖被告玄○○
    在調查處及檢察官偵查時供稱：伊有向辛○○所收之賄款按上述之方式分配後以
    信封分裝轉送隊長辰○○、副隊長午○○、組長丑○○、甲○○、寅○○、酉○○、Ｅ○○、李同賢等人云云，惟被告辰○○、午○○、組長丑○○、甲○○、
    寅○○、酉○○、Ｅ○○、戊○○、申○○、Ｊ○○、己○○、Ｋ○○等人，自
    調查處起迄本院審理時均始終堅決否認有自玄○○、李同賢收到右揭賄款。而辛○○、未○○、天○○又未目睹，被告玄○○、李同賢二人確有轉交賄款給辰○○等十二人，其供述亦不足採為被告辰○○等十二人有收賄之證據，因而被告玄
    ○○所供有轉交賄款云云是否與事實相符，殊堪斟酌。
  (1)查玄○○於八十五年五月二十五日在調查處及檢察官偵訊時均否認有轉交賄款之
    事；經檢察官諭知收押後於八十五年五月二十七日調查時及檢察官偵訊，雖改稱
    有轉交賄款給馬隊長、副隊長午○○及丑○○、甲○○、寅○○、酉○○、Ｅ○○、李同賢等人，但於原審即否認其事，於原審甚至稱：「八十五年五月二十七
    日筆錄不實，調查員脅迫我，說要叫我父母、太太去做筆錄，要把我財產充公，
    他們疲勞轟炸詢問我，我精神都崩潰了，就叫他們自己寫我簽字，第一天筆錄方
    實在」（原審卷第四宗第一六一頁）、「在調查站只要咬出長官他就可以給我交
    保，並說檢察官可以給我緩刑」、「調查員（講的），錄影帶看得出來」（原審
    卷第四宗第一六五頁），本院審理中玄○○復否認有轉交賄款情事，是被告玄○○所供有轉交賄款之語，已有可疑。
  (2)關於玄○○於調查及偵查中歷次之供述轉交隊長、副隊長，其情形如下：於八
    十五年五月二十七日在調查處：「取得辛○○支票後，便在合作金庫城內支庫帳
    戶提示交換，再分送給少年隊隊長辰○○五萬元、副隊長午○○五萬元後來改為
    三萬元，原因係辛○○認為正副隊長職位不同，應有差別不應相等」（偵卷第四
    ０宗第五十二頁），同日自白書稱：「係依隊長五萬元、副隊長三至五萬元」（
    同上偵卷第二十八頁）。八十五年五月二十七日在調查處供稱：「隊長五萬元、
    副隊長三至五萬元不等（因人員調動而不同）」（同上偵卷第三０頁背面），同
    日檢察官在調查處偵訊時稱：「隊長辰○○五萬元、副隊長三萬元左右」（同上
    卷宗第三十三頁背面）；八十五年五月二十九日在調查處供稱：「隊長辰○○
    五萬元、副隊長午○○三萬元或五萬元（因時間已久我不敢確定）」（同上卷宗
    第四十六頁）；八十五年六月二十六日在調查處稱：「隊長辰○○五萬元、副
    隊長午○○原本為五萬元，後改為三萬元」（同上卷宗第六十一頁）；六月二
    十八日檢察官偵訊時稱：「隊長是五萬元、副隊長應該也是五萬元，但是為了有
    分別改為三萬元，但已不是我在轉送了」（同上卷宗第七十三頁正面、背面）。
    同日獲得交保釋放，由上觀之，被告玄○○自白關於轉送隊長、副隊長金額部分
    前後不一，且相矛盾，苟被告玄○○確有轉送賄款以其轉送之人員並不複雜，則
    其轉送金額應能明確記憶及供述，豈會如此游移不定，數日間之供述前後互異，
    苟非捏造，何以致此，若其真實自白，卻莫表一是，其自白顯有瑕疵。
  (3)再被告玄○○於八十五年五月二十七日在調查處供稱：「少年隊編制計有九組」
    （見偵卷第四０宗第三０頁背面）。被告辛○○則交付玄○○之賄款既要轉交少
    年隊全體，理應九組均有交付賄款，然被告玄○○前後所供轉送情形，卻僅轉交
    給隊長、副隊長以外之其他六個人計六組，亦有違常情。何以如此，共同被告辛○○不置一詞，則被告玄○○所為自白，真實性自有可疑。
  (4)又被告玄○○任職六組外勤小隊長於八十二年二月初因涉及與電動玩具業者辛○○有不正當往來之風紀問題，為其隸屬之外勤組第六組組長酉○○簽報，而由隊
    長辰○○予以調任為第一組內勤組擔任統計積分工作等情，業經被告辰○○、午
    ○○、酉○○陳述甚明，並為被告玄○○供認：「因大家都說我與外面業者有不
    當往來，所以隊長就要把我調到第一組任內勤工作，當時隊長為辰○○先生」等
    語（見原審卷第八宗第一六九頁）。復據證人劉敏慧到庭證述：「（玄○○自外
    勤調內勤）是風紀問題，玄○○剛調入內勤時情緒很不平衡，極為不滿」等語在
    卷（見原審卷第四宗第二二０頁）堪認真實，查被告辰○○、午○○、酉○○既
    因發見被告玄○○與業者辛○○有不正當往來之風紀問題將其從外勤小隊長調至
    內勤組擔任統計積分工作，用以避開其與辛○○電玩店之關係及用之懲處，衡情
    ，玄○○已不滿，如何再轉交賄款，而辰○○等人豈又會收受被告玄○○轉交之
    辛○○之賄款，而自毀人格、自亂風紀？自甘受制於玄○○？愚者不為也。且被
    告玄○○自外勤調任內勤，既已心生怨懟，其復為求交保釋放，而配合辦案人員
    指示，虛偽供述已將辛○○款項轉交被告辰○○等人，尚非全無可能。
  (5)被告玄○○尚供稱有將賄款分給李同賢，惟李同賢於調查處及檢察官偵查時有承
    認自天○○處收受辛○○賄款之事，並未有承認有自被告玄○○收賄之情事。如
    被告玄○○確有交付李同賢賄款，其對天○○交付之部分既已承認，對於被告玄
    ○○交付之部分尚無不承認之理。而其竟未有供述，自玄○○處收受賄款，是被
    告玄○○所供有交付賄款給予辰○○等人之語，更滋疑竇。
  (6)又被告天○○供稱八十三年一月開始轉由李同賢接手轉交少年隊賄款云云，如被
    告玄○○確有將賄款按月轉交予被告辰○○等人以被告玄○○與辛○○來往之久
    及交情，如非被告玄○○有收到賄款後未轉交之情形被發見，又豈會中途更換由
    李同賢接手轉交賄款，據此更證明玄○○所供有轉交賄款之語為可疑。
  (7)再被告玄○○於八十五年五月二十七日在調查時供稱：將辛○○支票提示領出現
    金後，都以信封分裝為數小包，再分別至正、副隊長辦公室親自交給他們（見偵
    卷第四０宗第二十二頁背面）。然查被告玄○○警階為一線三星，與被告辰○○
    二線四星、被告午○○二線三星之高階警官，依警界講求階級倫理之文化，焉能
    任意進出隊長、副隊長辦公室，若欲求見，自需先經通報獲准始可進入，據證人
    即隊長室秘書劉敏慧於八十七年五月八日於本院更(一)審到庭結稱：「在上班時間
    都沒見過玄○○到過隊長辦公室」、「一般都是幹部來找隊長」，據此益證被告
    玄○○上開所述不實。
  (8)被告玄○○於八十五年六月二十六日調查時供稱「．．．支票部分存入我設在合
    作金庫城內支庫甲存帳戶內，經我提示兌領後扣除我的車馬費三萬元，我將剩餘
    之五十七萬元以辛○○託我轉交之『加菜金』名義轉交予．．．」等語（見偵卷
    第四０宗第六０頁背面），本院前審中台灣省合作金庫城內支庫於八十七年五月
    十五日以合金城內存字第一七四七號函送玄○○支票存款帳戶明細表影本自八十
    一年一月至八十四年十二月計十一張，其提款大多以（ｃｈｗｐ）轉帳方式為之
    ，玄○○在八十一年十二月間之現金提款（ｃｓｗｐ）僅二十三日提款四０萬元
    ，二十四日提款六萬元，合計提領現款四十六萬元，其餘二百七十八萬五千三百
    元之支出乃係轉帳提款（ｃｈｗｐ），另十二月七日之六萬五千元及十二月九日
    之九萬元，則係先存入之票據退票之減帳（ｕｋｗｎ）。至於八十二年一月至八
    十二年十二月之現金提款，僅八十二年三月及六月各有三十萬元之現金提款，八
    十二年十月之現金提款為三十二萬元，其餘均為一、二十萬元之現金提款，全無
    被告玄○○所供之六十萬元，其中八十二年二月及七月更無現金提款之紀錄，是
    被告玄○○所稱轉交辛○○款項，即與上開帳冊不符，益證被告玄○○所供有將
    賄款轉交付被告辰○○、午○○、Ｅ○○、寅○○、甲○○、酉○○、丑○○等
    人之語與事實不符，共同被告玄○○之不利陳述，經此調查顯與事實並不相符，
    自不得為被告辰○○等人犯罪事實之認定。
  (三)公訴意旨另認被告辰○○、午○○、Ｅ○○、寅○○、甲○○、酉○○、丑○○
    自八十三年一月間至八十四年十一月間及被告辰○○、午○○自八十四年十一月
    間至八十五年四月間止有收賄情事，無非以共同被告天○○及被告玄○○之供述
    為唯一依據，查被告辛○○自八十三年一月至八十五年四月止有按月付右揭金錢
    給天○○作為行賄少年隊用，固經被告辛○○、天○○、未○○供明，且有天○○之上開記事簿在卷可證，然被告辛○○、未○○均未目睹天○○有親自將賄款
    交予被告辰○○等人，其供述已不足採為被告辰○○等人不利之認定。而天○○
    供稱八十三年一月至八十四年十月之賄款，隊長、副隊長及第八組部分賄款交由
    王天誠轉交，第一組至第七組賄款除偶遇癸○○、巳○○、Ｋ○○等人交予他們
    ，餘由李同賢轉交云云。惟查李同賢在調查處及偵查中未曾指訴曾直接轉交賄款
    於被告辰○○、午○○、Ｅ○○、寅○○、甲○○、酉○○、丑○○等人，且被
    告天○○所稱曾託「王天誠」者轉交，但天○○又始終指認不是少年隊上真正之
    王天誠，王天誠亦否認有收受賄款並轉交被告辰○○、午○○之事，被告癸○○
    、巳○○、Ｋ○○亦未曾有供述將賄款轉交被告辰○○等七人，至被告玄○○雖
    曾供稱由丑○○處按月取得六千元，惟並無證據證明被告丑○○有收到賄款，且
    被告丑○○為二組組長，並非被告玄○○之一組組長，更不可能由被告丑○○發
    給賄款，是被告玄○○上開證述，亦不足為被告辰○○等人不利之認定，再被告
    辰○○於八十四年一月十六日，被告午○○於八十三年四月十一日已調離少年隊
    ，於八十四年十一月至八十五年四月更不可能收賄款。
  (四)被告戊○○、Ｊ○○、申○○、己○○、Ｋ○○等人堅詞否認有自李同賢處收受
    辛○○所致送之賄款。查自八十三年一月間起至八十四年十月間止，同案被告辛○○為免其所經營之賭博性電玩店被取締，指示同案被告天○○將每月六十萬元
    之賄款交由同案被告李同賢乙節，業據同案被告辛○○、天○○分別於台北市調
    查處詢問時（八十五年五月二十八日筆錄）供述甚詳，二人所供互核相符，而同
    案被告李同賢於市調處固坦承八十四年十一月起至八十五年二月間止有轉送賄款
    ，但並未供述曾將同案被告天○○所交待之賄款交付予被告戊○○、Ｊ○○、申
    ○○、己○○及Ｋ○○、丑○○、癸○○、巳○○等人，有同案被告李同賢台北
    市調查處訊問筆錄及偵訊筆錄在卷可憑，參以同案被告天○○亦未供述曾在八十
    三年一月間起至八十四年十月間止，曾將六十萬元賄款交付予被告戊○○、Ｊ○○、申○○、己○○、Ｋ○○、癸○○、巳○○等語，玄○○偵查中曾一度供稱
    有自丑○○、Ｊ○○按月收取六千元賄款。惟丑○○否認其事，李同賢又未供述
    過在此期間有交付賄款給丑○○、Ｊ○○；林、鄭二人自不可能有轉付賄款給玄
    ○○。況玄○○嗣後又否認其事，因而不能認定玄○○有向丑○○、Ｊ○○收到
    賄款，此外，復查無證據足以證明被告戊○○、申○○、己○○、Ｊ○○、Ｋ○○於此期間內有此部分之違背職務而受賄之情形。
  (五)至公訴意旨另指被告戊○○、Ｊ○○、申○○、己○○、Ｋ○○等人於八十四年
    十一月至八十五年三月收受自李同賢轉交之辛○○賄款一節，為被告戊○○等人
    所否認，公訴人認被告戊○○、Ｊ○○、申○○、己○○、Ｋ○○等人涉有前開
    罪嫌，無非以共同被告天○○供稱有關少年隊部分，八十二年七、八月以前由佰
    利行直接以支票交付玄○○兌領後轉交少年隊各組；後於八十二年底囑伊以六十
    萬元之現金給玄○○處理，自八十三年一月即轉由李同賢接手該筆賄款，此後均
    由伊每月提領現金親自交予李同賢轉手，八十四年十一月間少年隊政策改變，不
    再以取締電玩業為主，辛○○為節省開銷．．．刪減少年隊一半公關費用，仍囑
    伊每月送三十萬元，八十四年十一月起，也是每月十日左右，匯三十五萬元入伊
    中華商業銀行帳戶內，其中五萬元給伊個人之利息，三十萬元係交予李同賢，伊
    會將每組金額按人數多寡，大略分配在信封袋裡，再裝在一牛皮紙袋內交予李同
    賢，八十四年十一月、十二月及八十五年元月份，伊親自到少年隊去發放，有時
    李同賢不在，伊則於等候期間內將各組的款項交碰面的隊員如癸○○、巳○○、
    Ｋ○○，餘再交給李同賢處理。八十五年二月份少年隊有人反應謂其親自去發放
    太明顯，因此伊在該月尾牙時，得知李同賢等人在古月餐廳吃飯，即前往餐廳附
    近將一至七組部分交予李同賢處理等語（見市調處八十五年五月十八日、二十五
    日、二十六日、二十八日調查筆錄，偵卷第二宗第十四頁、一一三頁、第一三六
    頁、第一四一頁、第一四五頁、第一六二頁）等語。同案被告辛○○供稱伊拜託
    少年隊員玄○○代為處理佰利行旗下各電玩店之公關事務．．．有時交付現金，
    有時請公司會計未○○等人開立支票交付，再由玄○○攜回隊上轉交．．．支付
    款項經費來源來自原撥付給張台雄的款項中轉撥予天○○負責處理，天○○所述
    應是正確（市調處八十五年五月二十八日訊問筆錄，偵卷第一宗第一九四頁），
    同案被告未○○供稱：「八十二年十一月間起，佰利行按月匯予天○○或天○○
    至佰利行領取，至八十四年十一月間因佰利行各店營運欠佳，降為每月三十五萬
    元，該款則匯至天○○中華商銀台北分行乙存帳戶（見市調處八十五年五月十一
    日訊問筆錄，偵卷第三宗第五十四頁）等語，核辛○○、天○○、未○○所供大
    致相符為其論據，但查：
  (1)前揭辛○○、未○○、天○○之供述，僅能證明辛○○有心行賄少年隊，在八十
    二年以前由玄○○為之，每月六十萬元，八十三年至八十四年十月委由李同賢，
    唯此等期間被告等不成立犯罪，理由已詳前述。自八十四年十一月金額改為三十
    萬元，仍由天○○處理，八十四年十一、十二月以及八十五年元月由天○○到少
    年隊發放，遇到癸○○、巳○○（以上二人另於有罪部分詳述）、Ｋ○○將錢交
    給他三人，其餘交李同賢處理等事實，唯被告戊○○等人既始終否認有收受賄款
    之事，而另查並無其他補強證據，尚不能僅因天○○此項不利於自己之陳述，即
    據為被告戊○○等受賄之事實。
  (2)共同被告所為不利於己之陳述固得採為其他被告犯罪證據，惟此項不利之陳述須
    無瑕疵可指，而就其他方面調查，又與事實相符，始得採為其他共同被告犯罪事
    實之認定，最高法院三十一年上字第二四二三號、四十六年台上字第四一九號判
    例參照。查同案被告李同賢於八十五年五月二十五日在台北市調查處調查時供稱
    ：「少年隊在八十四年初陳清輝擔任隊長後，曾指示少年隊不再取締賭博性電玩
    ，因此少年隊有人放話，要求不要與電玩業者有金錢往來；天○○偶而還是會到
    隊上來找朋友探聽少年隊是否有取締電玩行動，而少年隊已明白宣示不再負有取
    締電玩任務，所以沒有所謂公關費。八十四年十一月間天○○主動到隊上來，表
    示少年隊各組辦案很辛苦，接著要請五組全體人員聚餐，但我表示不方便，天○○強行把一信封交予我，內裝有金錢，並表示「這給你們組裡加菜辦案用的」；
    便急忙離去，八十四年十二月、八十五年一月天○○又到隊上來，亦與上述情形
    相同，到了八十五年二月間我組裡同事尾牙聚餐結束，在民生東路、林森北路附
    近，恰巧遇到天○○，天○○看到我，硬把我拉入車內，交七個信封袋給我，要
    求我轉給少年隊一至七組作為加菜金，因為她沒有時間請大家吃飯，在車上我立
    即拒絕，但天○○下車，硬丟在我車上，當時路人甚多，不方便去追天○○，我
    保管數日，一直連絡天○○拿回去，但天○○未出現，後認為這些加菜金與職務
    無關，就分別送給少年隊一至七組」等語。由此李同賢之供述可知八十四年十一
    月、十二月、八十五年一月天○○只支付一個信封袋給李同賢，目的係李同賢第
    五組作為加菜辦案用，李同賢並無轉交賄款予少年隊各組之情事。直至八十五年
    二月天○○才交給李同賢七個信封袋，嗣後李同賢轉交給少年隊一至七組，然八
    十五年五月二十六日李同賢在台北市調處供稱：「（八十四年十一月、十二月、
    八十五一月天○○致送給少年隊一至七組之加菜金．．．請問你如何發放？）因
    天○○送來之加菜金信封袋外有註明組別，天○○到隊上來，除了她自己發放外
    ，其餘會轉給我代為轉交一組給Ｊ○○、二組給申○○、三組給巳○○、四組給
    癸○○、六組給己○○、七組給戊○○」云云，此與前所供述已有不符。而天○○於八十七年五月一日在本院前審調查時供稱「我交給李同賢的錢都是用一個信
    封袋放好，並沒有由我分開存放」，復稱「我並沒有分裝金錢，我都是用一個信
    封袋放在一起，沒有分裝」則與前揭李同賢供詞互有矛盾，即共同被告李同賢前
    揭供詞顯有嚴重瑕疵，應與事實不符。次查天○○於八十五年五月十八日市調處
    調查時供稱：「自八十四年底起，每月十日有交三十萬元公關費給李同賢，一直
    交到八十五年三月」、「八十四年起，佰利行每月十日匯三十五萬元入我中華銀
    行帳戶，辛○○交待我，五萬元付他人利息，三十萬元交少年隊五組李組長，做
    何用不清楚」等語。而據李同賢供稱「八十五年二月因其組裡同事尾牙餐敘結束
    後巧遇天○○，天○○交給其七個信封袋要求其轉交少年隊一－七組．．．」，
    然八十五年二月之尾牙係國曆八十五年二月三日，依天○○所供其轉交李同賢三
    十萬元加菜金係每月十日左右由佰利行匯入其中華商銀台北分行第一四二七一九
    號帳戶中，再由其提領現金後交李同賢，惟八十五年二月三日尚非佰利行匯入其
    帳戶中，故李同賢此項供述亦有矛盾，且與事實不符。再查天○○先於八十五年
    五月二十六日市調處供述：其致送少年隊之款項分兩部份致送，一部分由李同賢
    負責（一－七組），一部則由王天誠負責（八組、總務、副隊長及隊長），然其
    後於五月二十八日市調處又供述，渠致送三十萬元之公關費用給少年隊，皆由李
    同賢一人經手而已，此誠前後矛盾，自與事實不符。
綜上所述，共同被告天○○及李同賢之不利於己之供述，前後不一，互有矛盾，此種
重大瑕疵之證詞，自難據為被告申○○、Ｊ○○、戊○○、己○○等人於八十四年十
一月至八十五年三月間受賄事實之認定，此外復查無其他具體且積極之證據足以證明
被告申○○，戊○○、Ｊ○○、己○○、Ｋ○○等人有公訴人所指之犯行，尚不能證
明其犯罪，原審不察論被告辰○○、午○○、甲○○、酉○○、丑○○、寅○○、Ｅ
○○、戊○○、Ｊ○○、申○○、己○○、Ｋ○○等人違背職務受賄罪，自有未洽，
應將原判決關於辰○○、午○○、甲○○、酉○○、寅○○、Ｅ○○、丑○○、戊○○、Ｊ○○、申○○、己○○、Ｋ○○部分撤銷而為無罪之諭知，以免抑。
伍、被告Ｆ○○收受他人受賄所得財物部分（即起訴共同受賄部分）及被告亥○○受
    賄部分：
一、公訴意旨略以亥○○原係台灣台北地方法院檢察署檢察官，職司犯罪之偵查與追
    訴，為依據法令從事公務之人員，因經常出入酒店，而結識擔任公關小姐之Ｆ○○，交往日密二人並合購台中市「城市經典」預售屋（民國八十一年七月二十四
    日簽約）及台北縣永和市「北城玫瑰」預售屋（八十二年九月一日簽約）各乙戶
    ，至八十四年底及八十五年初始分別交屋，均登記為Ｆ○○名義，趙女曾出國旅
    遊三次（出境日期分別為八十一年五月三十一日馬來西亞；八十二年十一月四日
    至香港；八十四年九月二日至泰國），均是與亥○○同機出入境，亥○○於八十
    二年一月十四日獲分派承辦胡麗華、壬○○、林俊龍等十六人賭博案（台北地檢
    署八十二年度偵字第二一二二號案，以下稱甲案），未經結案之前，於八十二年
    四月一日又獲分派承辦林俊龍、黃言訪等六人賭博案（台北地檢署八十二年度偵
    字第八二九二號案，以下稱乙案），乙案未結案前，於八十二年七月二十日又獲
    分派承辦黃言訪、陳文龍二人賭博案（台北地檢署八十二年偵字第一七四三六號
    案，下稱丙案）。亥○○明知該三案均係業者因台北市○○街一五六、一五八、
    一六六、一六八、一七０、一七二、一七四號房屋及其地下室經營神奇遊藝場、
    、金台灣遊藝場，擺設經公告查禁之賭博性電動玩具與不特定之客人賭博財物，
    而一再遭查獲者，三案中有部分被告係相同之人，且後二案中之被告林俊龍係頂
    替之人頭外其餘七人均係甲案卷中所附員工公休表內之員工，三案顯係屬於同一
    電玩賭博集團所為，而依卷中所附之二份營利事業登記證記載，神奇遊藝場之負
    責人為胡麗華、金台灣遊樂場負責人胡永金，二人為父女關係，卷中另附有出貨
    單及輸入許可證，可知該批查扣之賭博性電動玩具係由經營佰利行有限公司（下
    稱佰利行）之辛○○所供應，周某即是胡麗華之夫，故由上述偵查卷內資料可知
    悉，此一賭博集團與辛○○夫妻有密切關係，然亥○○見甲案中共查扣公告查禁
    之六人座骰子機六台，六人座輪盤二台，乙案中共查扣公告查禁之十人座賽馬三
    台、六人座賽馬四台、六人座骰子機六台、五人座忍者龜樸克變異體一台、六人
    座輪盤一台、小瑪莉十台，其中除小瑪莉外均是構造複雜之賭博性電動玩具，每
    台之價格極高（依卷附輸入許可證所載之進口ＦＯＢ報價七十八至七十九年間，
    六人座賽馬每台一百九十五萬日圓、十人座賽馬每台四百五十萬日圓、十人座輪
    盤每台一千一百五十萬日圓、骰子機每台二百萬日圓），乃與辛○○勾結，違背
    職務，將該三案分成三次，枉法終結，其中甲案僅起訴人頭林俊龍及其他員工、
    賭客共十一人，只聲請沒收六人座輪盤一台，而胡麗華未曾傳訊即予不起訴處分
    ；乙案則全部不起訴處分，並將扣案之前述大型賭博性電動玩具十五台、小瑪莉
    十台，全部發還予被告，而未依規定交還移送機關，由移送機關依社會秩序維護
    法之規定處理，另行移送簡易法庭裁定沒入，總共二案中圖利辛○○新台幣（下
    同）一千二百萬元左右（ＦＯＢ價格約日幣四千八百萬元），且明知胡麗華、劉
    明欽、翁國祥、林俊龍、邱文賢、楊惠雯、劉百莊、黃言訪等被告均為辛○○員
    工，在前述遊樂場從事賭博行業，為有罪之人，而無故予以不起訴處分，其偵辦
    此二案件之作法，與其於同一時期所承辦之十一件電玩賭博案作法均不相同，詳
    如附件一所示。又八十二年四月七日，辛○○將所購得之台北市○○街四十三巷
    一號二樓之八套房約十一坪（價值三百八十萬元登記於壬○○名下) ，亥○○於
    偵辦前述賭博案之間，其女友Ｆ○○即於八十二年五月間遷入辛○○所提供之前
    述套房內免費居住，俟亥○○於八十二年七月十七日、七月三十日分別將甲案、
    乙案為對辛○○及其手下極為有利之處分後，辛○○乃於八十二年十月一日將前
    述套房移轉登記為Ｆ○○名義，做為前開處分之對價，亥○○與趙女收受後，即
    秘密在此同居，該房之銀行抵押借款二百八十萬元並由壬○○按月繳納，迄八十
    五年五月始還清，至於丙案則因查扣之十五台水果盤電玩非公告查禁之物，價值
    不高（每台僅一塊ＩＣ板），故延至八十二年十一月十九日始對被告二人全部聲
    請簡易判決處刑，電玩全部聲請沒收，以掩人耳目，亥○○枉法處分前開案件細
    節如附表二所示，因認被告亥○○、Ｆ○○共同涉有貪污治罪條例第四條第一項
    第五款之違背職收受賄賂罪嫌等情。
二、公訴人認被告亥○○、Ｆ○○有前開違背職務收受賄賂罪，無非以被告亥○○與
    Ｆ○○早於八十一年初在台北市○○○路○段聖馬酒店認識，趙女亦同時與辛○○、壬○○結識，許、趙旋於八十一年五月三十一日同赴馬來西亞旅遊，於八十
    二年五月間幫趙女搬入辛○○所提供之套房居住之事實，業經被告Ｆ○○所自承
    ，並有入出境資料在卷可參，且壬○○供稱：套房過戶到伊名下一、二個月，張
    台雄就來說要借給Ｆ○○住等語，顯然亥○○透過張台雄要求辛○○提供房屋給
    趙女居住，此從亥○○追求黃詩萍時，亦要求辛○○找房屋供黃女居住，可獲得
    印證。次查被告亥○○承辦本署八十二年偵字第二一二二號、八二九二號、一七
    四三六號神奇、金台灣遊藝場賭博案件時，其偵查作為與同時期相同之電動玩具
    賭博案偵查結案情形明顯不同，一般電玩賭博主動積極，警方未移之共犯仍查出
    而主動加以檢舉，機台一律聲請法院沒收，詳如附件一所示，而處理上揭三案，
    卻大異其趣，頗多異常情形詳如附件二所示，並有該三案偵查卷宗可資佐證，顯
    示被告亥○○有蓄意開脫辛○○電玩集團，發還扣押之電玩圖利辛○○之事實。
    復查Ｆ○○、辛○○、壬○○對於買賣台北市○○街四十三巷一號二樓之八套房
    之經過情節供述完全不同，壬○○供稱，這房子實際上是辛○○購買的，總價三
    百八十萬元，借用伊名義登記，當時貸款二百八十萬元，加上先前所交之利息，
    辛○○給伊三百萬元，貸款之事則由伊來處理，後來辛○○叫伊過戶給Ｆ○○，
    伊即過戶給趙女，當時沒有與趙女見過面云云；辛○○供稱：至於該房屋為何要
    免費過戶予Ｆ○○，伊不清楚，但記得趙女當時係拿出部分現金交給壬○○，剩
    下貸款由伊來負擔，因為壬○○仍有錢放在佰利行，至於為何如此，詳情要問壬○○云云，且相互矛盾，而未訂定書面買賣契約，貸款尚由壬○○繼續繳納，均
    與常情有違，況該屋前手丙○○係以三百八十萬元賣予辛○○，亦據證人丙○○
    證述綦詳，此均有不動產買賣契約書、建築改良物登記謄本、抵押權設定契約書
    、壬○○貸款清償資料、土地登記申請書、土地建築改良物買賣所有權移轉契約
    書附卷可稽。則短短數月，辛○○怎麼可能虧八十萬元賣予Ｆ○○，又從壬○○
    指稱金台灣電玩店被抓，是由辛○○去處理官司，伊並不清楚，該屋過戶可能跟
    這官司有關（詳見台北地檢署八十五年八月十五日訊問筆錄）等語可知該套房顯
    然係亥○○枉法處理前揭賭博案件後辛○○所交付之賄賂而藉趙女名義登記以掩
    飾不法，並以亥○○於八十四年五月十三日、六月十七日與Ｆ○○電話通話就台
    中購買房屋之討論，同年十二月十五日再度以電話討論房子裝璜之事，以印證雙
    城街套房亦係辛○○致送，亥○○收受後登記在Ｆ○○名下之事實云云為其論罪
    依據。
三、按犯罪事實，須依證據認定之無證據不得推定其犯罪事實，刑事訴訟法第一百五
    十四條著有明文，易言之，事實之認定應憑證據，如未能發見相當證據，或證據
    不足以證明，自不能以推測或擬制之方法以為裁判基礎，因此被告否認犯罪事實
    所持之辯解，縱屬不能成立，仍非有積極證據足以證明其犯罪行為，不能遽為有
    罪之認定，復查認定犯罪事實所憑之證據，固不以直接證據為限，間接證據亦應
    包含在內，惟採用間接證據時，必其成立之證據，在直接關係上，雖僅足以證明
    他項事實，而由此他項事實，本於推理作用足以證明待證事實者，方為合法，若
    憑空之推想並非證據（最高法院三十二年上字第六七號判例參照），本件訊據被
    告亥○○堅詞否認以Ｆ○○名義收受辛○○贈與系爭房屋之事實，Ｆ○○亦堅詞
    否認受賄系爭房屋並辯稱系爭房屋係伊購自壬○○者，伊曾付價金壹佰萬元等語
    ，經查：
  (一)公訴意旨係以被告亥○○違法處分前揭三案，而受贈系爭房屋藉共犯Ｆ○○名義
    登記，而其主要論據認Ｆ○○與被告亥○○自八十一年間結識進而成為交往密切
    之男女朋友，許某乃以系爭房屋登記在趙女名下，但被告二人始終否認二人間有
    同居關係，唯就二人間電話通話內容之親密，則二人之關係密切，應屬可信，唯
    男女二人深度交往，尚不能據此推定被告亥○○受賄系爭房屋之事實，該系爭房
    屋固從壬○○名義移轉登記在Ｆ○○名下，此有地籍、改良物謄本可查，堪信真
    實，唯此項間接證據所證明之他項事實並不能因趙、許二人之密切交往而推定為
    許良受賄行為之存在。
  (二)公訴意旨認定被告亥○○於承辦前揭甲、乙、丙案之賭博案件期間，透過張台雄
    與辛○○取得協議將辛○○以壬○○名義向案外人丙○○購得價值三百八十萬元
    ，約十八坪之雙城街套房，先登記在壬○○名下，提供予Ｆ○○遷入免費居住，
    亥○○乃違背職務，將前開具有牽連關係之賭博案件分別處理，其中甲案、乙案
    部分枉法終結，對辛○○為極有利之處置後，辛○○即依渠等間之協議，於八十
    二年十月一日將雙城街套房之所有權移轉登記為Ｆ○○名義，做為亥○○前開違
    法處置之對價云云，然查欲行收受賄賂必在隱密而不為人知之情況下為之，亥○○身為檢察官豈有不知受賄須小心、謹慎，金塊、貴重物品尚且因容易曝光而不
    宜收受，豈有大張旗鼓，明目張膽的以房屋為賄賂？偽以白手套為掩飾即能逃過
    他人耳目？即本案公訴人乃以系爭房屋登記在Ｆ○○名下，以為掩人耳目，卻輕
    易給公訴人識透而揪出，被告亥○○亦同為檢察官其不知有所顧忌乎？雖天下之
    至愚，亦不收受房屋以為賄賂，況該房屋於案外人丙○○售予辛○○（登記在壬○○名下）時，價金三百八十萬元，惟卻有二百八十萬元之貸款存在，則其殘餘
    價值不過壹佰萬元，身為檢察官之亥○○何不逕為收取現金百萬元之賄賂，卻須
    大費周章，協議由辛○○向案外人買進系爭房屋登記在壬○○名下，再由亥○○
    收賄登記予白手套Ｆ○○名下而為掩人耳目，卻一眼即被公訴人識透，此大違常
    理之事，被告亥○○為之乎？或公訴人將謂被告一時糊塗，膽大妄為，知法犯法
    罪加一等乎？
  (三)次查依雙城街套房建物謄本所示，該房屋之登記原為案外人丙○○所有，於八十
    二年三月三日登記原因發生日期即壬○○與丙○○簽立不動產買賣契約之日期於
    四月二日收件，四月七日移轉於壬○○登記完畢，參以被告承辦系爭乙案為四月
    一日，甲案雖在八十二年一月二十四日收案，但以起訴偵結。則被告亥○○如何
    能於八十二年三月三日預知其後之四月一日有與辛○○有關之賭博案分派為其所
    承辦？公訴人以此認定被告透過張台雄與辛○○協議將此房屋買進先登記在壬○○名下，以為賄賂容有誤解，且證人壬○○早於八十五年五月十四日在台北市調
    處調查時即供稱：「在八十二年二月間朋友林泰安積欠我九十萬元，無力償還，
    適其女友丙○○有前述雙城街十六坪套房，因銀行貸款利息負擔重，問我願不願
    意以三百八十萬元承受，扣除原貸款二百萬元，剩餘一百一十萬元扣掉林泰安借
    款九十萬元，只要付二十萬元並承接原銀行貸款，即可取得該房屋所有權．．．
    我問老闆辛○○，商量由辛○○購買，支付一百一十萬元自備款由丙○○與辛○○簽立買賣契約．．．因房款係由金台灣電玩店帳下報支，公司會計堅持應登記
    在辛○○名下，嗣因相關證件湊不足致過戶手續有所拖延，房子貸款利息由誰繳
    付即有爭議，因此丙○○催促快辦妥過戶手續辛○○說先過戶到我名下，以後再
    找機會轉賣，後來在八十二年四月初過戶在我名下．．．。」「過戶到我名下一
    、二個月後，辛○○要我交出鑰匙稱將借給佰利行旗下，住於農安街之大欣喜電
    玩店員工Ｆ○○小姐居住。我將房子鑰匙交出，該套房此後就一直由趙小姐居住
    。後來我覺得該套房也沒有收房租，卻由我一直在付房貸利息，就向辛○○表示
    ，不如由周董以三百萬元頂下該房子，扣除以前已付給我的一百一十萬元，再支
    付給我一百九十萬元，以後剩餘的二百八十萬元貸款本息，則全額由我負責慢慢
    清償，周董同意了，來告訴我以三百萬元賣給趙小姐，於是該套房於同年七、八
    月間辦理過戶給Ｆ○○．．．」（見八十五年度偵字第一一一一六號卷第三、四
    頁）參以卷附之雙城街套房土地及建物登記簿謄本所載丙○○與壬○○買賣日期
    係八十二年三月三日，辦理所有權移轉登記日期收件日期係八十二年四月二日，
    完成登記日期係八十二年四月七日，而壬○○與Ｆ○○買賣日期係八十二年八月
    三十一日，辦理所有權移轉登記日期為同年九月二十九日，完成登記日期為八十
    二年十月一日（見本院更(一)審卷第一一０－一二一頁）以觀，證人辛○○之所以
    向丙○○買受「雙城街套房」係因抵付林泰安欠款九十萬元，並非辛○○基於共
    同行賄亥○○之用。Ｆ○○亦辯稱：八十二年五月間因找不到房子，經辛○○介
    紹，遷入雙城街套房居住，後有意購買，而於八十二年七月間向辛○○表示願意
    承購．．．伊當場交付定金一百萬元，待該房屋抵押貸款二百萬元由壬○○清償
    後再付二百萬元，不久該屋即自壬○○名下過戶至伊名下，貸款迄今仍由壬○○
    支付，後因該屋經常漏水，環境吵雜，伊已將該屋鑰匙退還辛○○，辛○○並已
    返還伊一百萬元．．．」等語，稽之辛○○於八十五年四月二十日在台北市調查
    處調查時供稱：Ｆ○○原任職酒店，因常至佰利行公司收帳因而和我結識，約在
    八十二年間，趙向我表示有意學習經營電玩店生意，託我介紹至電玩店工作，我
    遂安排其至大欣喜電玩店擔任外場，至於Ｆ○○如何結識亥○○我不清楚，我係
    後來因Ｆ○○的關係才認識亥○○的，趙、許二人則係經我才認識張台雄的，Ｆ
    ○○在台北市○○街擁有一間小套房，今年初委託我代賣，表示亟需用錢，所以
    先向我調借一百萬元．．．當時我身上正好有回收面額一百萬元之客票，便借予
    Ｆ○○，趙則將其房地所有權狀、印鑑等交給我，委託我代售，惟迄未賣出等語
    （見台北市調處辛○○卷第五十二、五十三頁）。顯見系爭房屋之買進及賣出均
    與亥○○之偵辦前揭賭博案並無關係，至Ｆ○○之住進該套房係因其任職於大欣
    喜電玩店，以員工身分住宿，則上訴人亥○○、Ｆ○○所辯即非全然無據，又公
    訴意旨憑以認定亥○○透過張台雄與辛○○取得協議將前開套房先提供Ｆ○○遷
    入免費居住等事實。無非以壬○○於八十五年五月十四日在台北市調查處調查時
    之訊問筆錄為其論據，然稽之該訊問筆錄之記載壬○○之供述套房過戶到伊名下
    一、二個月，張台雄就來說要借給Ｆ○○住等語（見八十五年度偵字第一一一一
    六號卷第三、四頁），公訴人就此事實認定容有誤解。再者苟雙城街套房係行賄
    之對價，則壬○○豈可能於八十二年七月十七日、七月三十日亥○○偵結甲、乙
    、丙案前數日（即八十二年七月七日）不但未將二百七十萬抵押貸款清償，反而
    向銀行增加抵押貸款為二百八十萬，寧有是理？
  (四)雖系爭房屋於八十四年八月三十一日簽約售予Ｆ○○，登記期為八十二年十月一
    日，均在被告亥○○就前揭三案偵結之後，唯查被告已就甲案於八十二年七月十
    七日將被告林俊龍、許榮修、蕭淑羽、張秀賢、蔡長謀、蕭淑如、黃秋月、何多
    墨、李春寶、陳萬來、張盛世等十一人起訴，經台北地方法院除黃秋月、何多墨
    、李春寶判決無罪外均處以罰金結案，雖其中胡麗華、劉明欽、劉鍚嘉予以不起
    訴處分，唯此乃檢察官依其職權，調查證據所為之職權行為，苟無積極證據證明
    其違法，即不得僅因不為起訴，即妄指為枉法處分，否則起訴經判決無罪確定，
    豈非均屬濫行起訴？憲法就司法設置三級三審制，乃在避免無心之誤判，絕非彼
    此否定製造事端，則被告亥○○於偵辦前揭三案時，就甲案中部分被告及乙案全
    部被告予以不起訴處分，公訴人指稱與其同時段所承辦之賭博案件處理方式有異
    ，遽指被告就前開三案枉法處分云云實有誤會，此外尚乏證據足以證明被告亥○○之偵辦前揭三案與被告Ｆ○○之〞親密關係〞及登記Ｆ○○名下之系爭房屋間
    有何關連，徒以臆測之詞，認被告亥○○涉有貪污治罪條例之受賄罪，自有未洽
    ，復查公訴意旨另以被告亥○○所承辦前揭三件賭博案件於結案後將扣案之大型
    賭博性電動玩具十五台、小瑪莉十台全部發還予被告，而未依規定交還移送機關
    另行移送簡易法庭裁定沒入總共圖利辛○○一千二百萬一節，經查其中甲案（即
    八十二年偵字第二一二二號案件）之電動玩具係由另位主任檢察官郭文東命令發
    還，此有台北地方法院檢察署檢察官扣押物品處分命令（見該署八十三年一月十
    三日乙○仁新字第０二七六號命令在該署八十五年罰執字第四０號卷）可參，自
    與本件被告亥○○無涉，復查社會秩序維護法第四十五條第一項規定：「第四十
    三條第一項所列各款以外之案件，警察機關於訊問後，應即移送簡易庭裁定」。
    其明文規定移送單位為警察機關，即警察機關始得移送地方法院簡易庭，而上訴
    人原為地方法院檢察官，自無權為移送，復查同法第三十一條第一、二項規定：
    「違反本法行為，逾二個月者，警察機關不得詢問、處罰，並不得移送法院，前
    項期間自違反本法行為成立之日起算」，系爭乙案（即八十二年偵字第八二九二
    號）於八十二年七月三十日處分不起訴業已超過二個月之時限，縱將上開電玩機
    具移由警察機關，亦已無法移送法院簡易庭，則檢察官依例予以發還，難認其有
    圖利辛○○之意圖，被告就該三案依其職權所為或起訴或不起訴處分，殊乏證據
    足以證明其有何枉法行為，自亦無違背職務之行為，此部分犯罪亦屬不能證明。
綜上各節所述，被告所辯系爭房屋非其所得，其無受賄云云，應屬可信，此外，復查
無其他證據足以證明被告有公訴人所指違背職務而收受賄賂之犯行，不能證明被告受
賄罪，原審不察，論被告亥○○受賄、被告Ｆ○○共同收受賄賂均有未洽，應將原判
決關於被告亥○○、Ｆ○○共同受賄部分撤銷，被告亥○○因與前述有罪（直接圖利
）部分有牽連關係，故不另為無罪之諭知。就被告Ｆ○○諭知無罪。
附件一：亥○○在台北地檢署偵辦其他電玩賭博案（自八十一年十月至八十二年十二
        月之期間）一覽表
┌──┬───────┬───┬───┬──────┬─────────────┐
│編號│案          號│被  告│終  結│被告終結情形│扣  押  物  終  結  情  形│
│    │              │姓  名│日  期│            │                          │
├──┼───────┼───┼───┼──────┼─────────────┤
│ １ │八十一年偵字  │顏奕澤│12.│四人均起訴  │賭博機具十六台、長壽煙十二│
│    │第二四九七九號│等四人│      │            │條、賭資二千四百元均請沒收│
│    │              │      │      │            │。                        │
├──┼───────┼───┼───┼──────┼─────────────┤
│ ２ │八十二年偵字  │任志達│2.│起訴        │同右（本案係自右案追查、自│
│    │第三五七六號  │      │      │            │動檢舉）。                │
│    │              │      │      │            │                          │
├──┼───────┼───┼───┼──────┼─────────────┤
│ ３ │八十二年偵字  │彭衛國│3.│五人均聲請簡│賭博機具五台、賭資一０、四│
│    │第七三五三號  │等五人│      │易判決處刑  │四０元均請沒收。          │
├──┼───────┼───┼───┼──────┼─────────────┤
│ ４ │八十二年偵字  │陳聰漢│9.│均聲請簡易判│賭博機具十六台、賭資十二萬│
│    │第一三一四六號│等二十│      │決處刑      │四千五百五十元、帳冊二本等│
│    │              │一人  │      │            │均請沒收。                │
├──┼───────┼───┼───┼──────┼─────────────┤
│ ５ │八十二年偵字  │陶裕元│7.│均起訴      │賭博機具十六台、賭資二千八│
│    │第一六０六九號│等三人│      │            │百元均請沒收。            │
├──┼───────┼───┼───┼──────┼─────────────┤
│ ６ │八十二年偵字  │沈明德│8.│均起訴      │賭博機具十八台、賭資五百元│
│    │第一六九一八號│等三人│      │            │均請沒收。                │
├──┼───────┼───┼───┼──────┼─────────────┤
│ ７ │八十二年偵字  │張益源│9.│均聲請簡易判│賭博機具一台、賭資三千零四│
│    │第二二００二號│等二人│      │決處刑      │十元均請沒收。            │
├──┼───────┼───┼───┼──────┼─────────────┤
│ ８ │八十二年偵字  │陳鄧碧│12.13.│均聲請簡易判│賭博機具一台、賭資七千六百│
│    │第二九三五六號│二人  │      │決處刑      │七十元均請沒收。          │
├──┼───────┼───┼───┼──────┼─────────────┤
│ ９ │八十二年少連偵│秦永吉│4.│十一人起訴，│賭博機具二十六台、賭資、本│
│    │字第五六號    │等二十│      │十八人職權不│票、紀錄冊、帳單等均請沒收│
│    │              │九人  │      │起訴。      │。                        │
├──┼───────┼───┼───┼──────┼─────────────┤
│ １０ │八十二年少連偵│林家華│4.│均聲請簡易判│賭博機具一台、賭資五千八百│
│    │字第一六七號  │二人  │      │決處刑      │八十元均請沒收。          │
├──┼───────┼───┼───┼──────┼─────────────┤
│  │八十二年少連偵│陳永俊│5.│均聲請簡易判│賭博機具三台、賭資一千九百│
│    │字第二四二號  │三人  │      │決處刑      │元均請沒收。              │
└──┴───────┴───┴───┴──────┴─────────────┘
附件二：
亥○○承辦神奇遊樂場、金台灣遊藝場賭博案（其中八十二年偵字第二一二二號案簡
稱甲案，八十二年偵字第八二九二號案簡稱乙案，八十二年度偵字第一七四三六號案
簡稱丙案）異常情形補充事實：
    1.三案發生地點均係在台北市○○街神奇遊樂場（乙案另含金台灣遊藝場），卻
      未整體考量，一併終結，而分三次終結。
    2.林俊龍在甲案及乙案中均被移送，黃言訪在乙案及丙案中均被移送，二人先後
      自稱為神奇遊樂場負責人，然三案卻分三次終結。
    3.甲案（承辦時間自1.14.至7.17.）中之林俊龍係起訴，乙案（承辦時間自
      4.1.至7.）中之林俊龍則不起訴處刀，二者終結日期只差十三天。又乙案
      中之黃言訪係不起訴處分，丙案（承辦時間自7.20.至11.19.）中之黃言訪則
      起訴；三案始終互相迴避用移送併辦或併案終結之慣例處理。（甲案中被告壬○○、張其昌則係移送台灣台北地方法院併他股已起訴之賭博案辦理）
    4.甲案之偵查卷中附有神奇遊樂場之員工公休表一份，其內載有該遊樂場早班員
      工廿九人，晚班員工廿八人之姓名，而乙案中之所有被告，除林俊龍自稱係負
      責人外，其餘五名被告均列名於甲案之公休表中，顯係自始即為員工，然甲案
      中凡屬員工均以幫助犯之罪名予以起訴，乙案卻全部為不起訴處分，並將大型
      進口賭博電玩十五台、小瑪莉十台全部發還。
    5.甲、乙二案之偵查卷中，分別附有神奇遊樂場及金台灣遊藝場之營利事業登記
      證，所載負責人分別為胡麗華（辛○○之妻）及胡永金（胡麗華之父），且二
      店電話分機相通，乙案中另附有佰利行之出貨單及輸入許可證，負責人為辛○○，顯可懷疑該二電玩店係辛○○夫妻所營，然偵查中均不追究。
    6.甲案中被告胡麗華從未經傳喚，亦未曾到庭，竟知偵查案號，並具狀答辯，而
      後即為不起訴處分。（胡女亦未曾接受警方訊問，惟萬華分局刑事案件報告單
      中已說明胡麗華、壬○○二人涉嫌幕後操縱或為幕後老板）
    7.甲、乙二案均係台北市政府警察局督察室查獲後始交予萬華分局處理及移送，
      二案之臨檢紀錄表均記明所有查獲之賭博性電話係插電營業中，並均由業者在
      該記載之旁邊簽名捺印為證，惟甲案之起訴書中竟只認定查扣之電玩其中一台
      六人座輪盤有供人賭博，而起訴之「人頭」林俊龍則係以此為常業，另七台大
      型賭博性電玩則從未供人賭博。乙案則竟認定查扣之廿五台賭博性電玩（大型
      十五台，小瑪莉十台）全部未插電，而將被告全部不起訴處分，電玩全部發還
      。
    8.甲案扣有開洗分紀錄冊三本（輪盤二本、骰子機一本），乙案扣有開分紀錄簿
      七本，均為極重要之證物，偵查中卻從未調閱，竟認定二案中只有一台輪盤供
      賭。
    9.甲案中扣有1.12.查獲當日之電玩日結單一紙，附於偵查卷中，其內記載該場
      所分Ｒ１、Ｒ２、３區、４區賭玩，且記載「轉金」字樣，起訴書中卻認只有
      一台電玩供賭。
    10.甲案中另扣有洗分單十張、台數編號記載均不相同，顯示均有開洗分供客人賭
      博，起訴書認只有一台電玩供賭。
    11.甲案中附有查扣物品清冊，內載「骰子機開洗分紀錄冊一本」，其備考欄中註
      明「紀錄貳拾肆頁（12.至1.12.）」，顯見查獲當日（1.12.）仍有開洗
      分，竟未加起訴。（骰子機共六台）
    12.同一清冊亦記載有「輪盤開洗分紀錄冊二本」，其備考欄中註明「各記錄拾貳
      頁（12.至1.11.）」，顯見二台輪盤均有供人賭玩，竟只起訴一台。
    13.甲案中被告蔡長謀已自承係骰子機之開分員，且詳述賭法，並稱客人逃逸，剩
      被告劉錫嘉一人，且現場分骰子區及輪盤區......，劉錫嘉則自承警察來了，
      分數未及洗淨...等，檢察官竟認骰子機未供賭，而卻又將蔡長謀起訴。
    14.甲案中被告劉明欽亦列名於公休表中，應係員工，劉自承有賭玩黑傑克電玩，
      而同日稍早萬華分局確曾在該店查扣黑傑克、金樸克等電玩，檢察官竟予不起
      訴處分。
    15.甲、乙二案偵查中均只傳喚被告及其所舉證人，任其翻異前供，否認犯罪，而
      未調閱任何扣案證物，或以卷中不利於被告之證物加以詰問，亦從未傳訊實際
      前往現場取締，熟知事實經過之督察人員。
    16.當場賭博之器具，應沒收之，刑法第一百六十六條第二項已有規定，縱然認為
      非當場有人賭博，然供犯罪預備之物，屬於犯人者，亦得沒收之，刑法第三十
      八條第一項第二款、第三項亦有規定。甲案起訴書竟認為該批被告十一人始終
      以一台輪盤賭博，而其他七台非供賭之用，如此論究事理，實屬未見。
    17.甲案被告黃秋月本來否認犯罪，謊稱前往現場找人，其後經警方發現列名於公
      休表中，始於警訊中承認係該店員工，而後並經起訴，然偵查中未見追查其他
      列名之員工，甚至其他員工於乙案中被列為被告，亦予不起訴處分。
    18.甲、乙二案中扣案之電玩均經公告查禁，具有賭博性，縱為不起訴處分，依規
      定亦應移交原查獲機關，另行向簡易法庭聲請裁定沒入（違反社會秩序維護法
      ），況乙案中亦附有萬華分局查獲一台輪盤電玩外殼而聲請沒入之違反社會秩
      序維護法之移送書，承辦檢察官竟視若無睹，將整批價逾千萬元之電玩發還被
      告。
    19.乙案不起訴處分書中認為該批扣案電玩之部分係經發給輸入許可證，自日本進
      口者，應係合法進口，構成不起訴處分之理由，然該檢察官未曾實際核對扣案
      電玩是否確是該批進口貨物，只憑被告提出許可證影本，即為如此認定（該許
      可證之有效日期係七十八年至七十九年），且查是否准許進口與是否公告查禁
      ，是否係賭博性電玩應係不相干之事，不容魚目混珠，又扣案電玩中尚有六人
      座輪盤及金樸克變異體（忍者龜）及小瑪莉三種不能證明係憑該許可證進口，
      亦不容混充認為係合法之進口電玩，惟承辦檢察官竟予全部發還。
    20.同一不起訴處分書中另稱被告所提之營利事業登記上記載之營業項目包括賽馬
      、大轉輪、骰子等電動玩具之經營，因此認為不得推定持有上開機台為違法，
      惟經實際核對該登記證之記載，神奇遊樂場之五種營業項目均明顯附有「賭博
      性電動玩具除外」之條款，原檢察官為圖不起訴處分，發還機具，顯然故為斷
      章取義，只引用一部分。
    乙案偵查卷中附有查獲之洗分單三張，該案臨檢表中亦已註明雖未查獲賭客，
      惟電玩之煙灰缸內有煙頭，垃圾桶內有飲料盒、紙杯、檳榔汁、燈火通明，憑
      此應可認定該場所係持續供人賭博，因常遭取締，防備嚴密，見警察入內而通
      知賭客及時逃匿，惟該案竟未合併甲案起訴，而於相隔十三天後另為不起訴處
      分。亦未合併丙案起訴。
    乙案中附有查獲五種電玩之分佈現場草圖，其放置地點分成十個隔間，顯係正
      供人賭玩，不起訴處分書中卻任令被告辯稱未插電營業，是放在地下倉庫的。
    原檢察官於乙案偵查庭後始命當地之分局再往該店搜索，終無所獲，然卷中諸
      多重要線索及人物置而不查，且此時已在原地另查獲丙案，被告且有與乙案相
      同者，竟仍將乙案不起訴處分，發還全部機具，其蓄意為案件開脫，實屬顯然
      易見。
陸、被告卯○○部分：
一、公訴意旨略以：卯○○係台灣板橋地方法院檢察署主任檢察官，職司犯罪之偵查
    追訴，為依據法令從事公務之人員。八十一年間卯○○經由台北市政府警察局刑
    事組小隊長張台雄邀宴中結識辛○○，得悉辛○○所屬之佰利行以「金字招牌」
    名義，在台北市、縣開設賭博電玩店，不僅未迴避與辛○○交往，反接受招待、
    飲酒作樂，且其女兒結婚時，更收受辛○○所致贈之禮金三萬元，不僅未依職權
    自動檢舉偵辦，縱容辛○○繼續經營賭博性電動玩具店，進而基於概括犯意，違
    背其職務，藉檢察官職務之勢，於八十二年間由張台雄居間投資二百萬元入股辛○○佰利行所經營賭博電玩店，按月由張台雄轉手收取相當於月息三分之紅利。
    又於八十三年十一月十七日上午，藉擔任板橋地檢署忠股值星主任檢察官之機會
    ，於職務上知悉台北縣警察局三重分局偵查員宇○○持台北縣警察局三重分局八
    十三年十二月十七日重警二督守第二０三０六、二０三０六－一、二０三０六－
    二號搜索票聲請書三紙，聲請對轄區內台北縣三重市○○路○段四十、四十三號
    紅屋電玩店、三重市○○○路六號一、二樓金國電玩店、三重市○○○路十三號
    金天台電玩店執行搜索，經按一般聲請程序，遂請卯○○初步審核，卯○○閱後
    ，即以聲請程序已改由肅毒專責小組主任檢察官管高岳以電腦作初步查核後再批
    由內勤檢察官毛有增決定准駁。指示陳員逕向主任檢察官管高岳辦理，聲請得三
    張搜索票，而卯○○因職務上之機會知悉警方之搜索行動後，對此中華民國國防
    以外應秘密之消息，本應不得洩露，以確保執行搜索之成效，竟為維護其投資利
    益，旋至其子洪子明所開設之朋翔實業有限公司，電張台雄（０二）00000
    00呼叫四０九號電話秘書，並留下朋翔實業有限公司（０二）0000000
    號電話號碼，以為聯絡，當日十二時三十一分十一秒，張台雄即以所使用之00
    0000000號行動電話回電，卯○○於電話中明白告知三重埔金字招牌今天
    有問題，將警方執行搜索行動之消息予以洩漏，張台雄即於同日十二時二十二分
    五十七秒、十二時三十四分十四秒，分別電辛○○、未○○告知：「板橋那邊有
    電話過來．．．今天晚上是真的，不是玩假的．．．」等語。將警方取締之消息
    迅速傳遞於佰利行預作準備，未○○即將此訊息轉知紅屋、金國電玩店現場負責
    人預作規避，不得有兌換現金等賭博行為，導致當日晚上九時二十五分許，三重
    分局員警執行搜索辛○○所屬之紅屋遊樂場、金國遊樂場時撲空，無功而返，俟
    搜索結束後辛○○等人再行賭博營業，因認被告卯○○涉有刑法第一百三十二條
    第一項之洩漏國防以外秘密罪，第二百七十條、第二百六十七條之包庇常業賭博
    罪及貪污治罪條例第六條第一項第五款對於非主管事務，利用職權機會圖利罪等
    情。
二、公訴人認被告卯○○涉有前開罪嫌無非以訊據被告卯○○坦承確有於八十三年十
    二月七日與張台雄通電話說：「三重埔金字招牌有問題」，雖辯稱其用意在請張
    某警告辛○○勿再於三重市做賭博性電玩，又伊當天在板橋地檢署擔任值星主任
    檢察官時並未看到三重分局之搜索票聲請書，亦不知警方將有取締行動，其次伊
    並無透過張台雄投資二百萬元於辛○○電玩業云云，惟查前開事實已據共同被告
    辛○○、未○○、李燕子及證人王飛龍、宇○○供述綦詳在卷（見八十五年偵字
    第八七八二號卷內及附袋之筆錄）而三重分局八十三年十二月十七日之搜索票申
    請書確有送請卯○○核閱，亦經證人即三重分局刑事組偵查員宇○○指認卯○○
    照片無誤，有該照片在卷可稽，此外並有帳冊資料、板橋地檢署八十三年十二月
    份內外勤輪值表、同署八十三年度聲字第二三二五、二三二六、二三二七號聲請
    搜索卷影本、同署八十五年四月十八日板檢偕地字第二二二六０號函、電話通話
    紀錄、電話錄音及譯文等在卷足憑；由電話錄音影示卯○○對張台雄說：「三重
    埔金字招牌有問題」，「我想這樣子，不要單獨啦，因為單獨的話很容易給．．
    ．」，張台雄接稱：「很容易給他看出來」足見卯○○不僅通風報信且指示因應
    之道，勿僅僅由被檢舉之三家關門逃避檢查，以免啟人疑竇，其有圖利及包庇辛○○電玩業之心態實已昭然若揭，且查警方人員於八十三年十二月十七日晚間搜
    索三重市○○路○段四十一號、四十三號（紅屋遊藝場）、正義南路十三號（金
    天台遊藝場），果然均無斬獲，據以函報板橋地檢署，有台北縣警察局八十四年
    三月四日北警督三字第二三二五八號函影本、三重分局八十三年十二月二十四日
    重警二督字第二０三０六號函影本在卷可稽，警方僅於正義北路六號查獲藏匿之
    麻將台ＩＣ板，惟店名並非「金國」，而係益群，負責人為白鴻吉，此有台北縣
    警察局上開公函影本附卷足憑，益信卯○○之通風報信確已收效云云為其論罪依
    據。
三、訊據被告卯○○堅決否認有投資二百萬入股辛○○旗下電玩店收取相當月息三分
    之紅利，並將警方取締消息通知佰利行預作準備等犯行，並辯稱：伊未曾與辛○○有任何金錢往來既未投資辛○○之電玩店，亦未借款予辛○○佰利行旗下各電
    玩店週轉，張台雄借款予辛○○係張台雄與辛○○二人間之借貸關係，與伊無關
    ，投資紅利，純屬臆測，伊女兒結婚時辛○○是否致贈禮金，是伊女婿鄭百勝所
    收，伊不知情等語。經查同案被告辛○○固稱：卯○○透過張台雄放錢在伊處，
    利息固定以月息三分計算，張台雄交錢予伊時有寫一張明細表，上面有寫何人多
    少錢，伊始知悉其中二百萬元係屬卯○○的云云（詳見台北市調查處八十五年四
    月十一日訊問筆錄，偵查卷第一宗第十三頁背面），足證被告辛○○並未親自收
    到被告卯○○所交予之借款，同案被告即佰利行會計未○○、李幸子均供稱，張
    台雄有借款予佰利行，利息交予張台雄等語，亦均未供稱該筆借款中是否有被告
    卯○○所有之二百萬元，自不得為辛○○供詞之補強證據，且扣案之佰利行借入
    款明細表中並無被告卯○○之姓名或足以認係卯○○之暗語，而張台雄業已逃匿
    ，無從查證其交予辛○○之借款是否確為被告卯○○所出借，而被告卯○○又否
    認有以出借上開款項為名而提供股金予辛○○之電玩店，自難以共同被告辛○○
    、未○○、李幸子之供述，而遽認被告卯○○確有借上開款項予辛○○或提供上
    開款項入股辛○○所經營之賭博電玩店而按月收取月息三分紅利之情事。又其係
    因女兒結婚之故，辛○○乃致贈禮金三萬元，應係辛○○基於個人私交所為，難
    認與其檢察官之身分或職務有關，再公訴人起訴事實另謂被告卯○○未迴避辛○○交往及接受招待飲酒作樂云云，惟未舉證以供本院審酌，共同被告辛○○復否
    認其事，而又查無其他積極證據足資證明，此部分亦難認其真實。尚不能證明此
    部分之犯罪行為。
四、次查證人即三重警察分局警員宇○○於八十五年五月七日檢察官偵查中供稱：「
    （你當時先拿給值星主任檢察官卯○○核閱？）值星主任檢察官先看，然後再給
    內勤檢察官簽發」「（是否給卯○○主任檢察官核閱？）有印象，應該是。」云
    云。但查板橋地方法院檢察署核發搜索票之程序歷經數次變革，八十三年四月以
    前是由值週主任檢察官先作初步審核，再批由內勤檢察官准駁。八十三年四月成
    立緝毒小組，為避免相互踩線，將有關聲請搜索票及通訊監察書之資料均輸入電
    腦管理，如有聲請核發者，原則上均由緝毒小組主任檢察官管高岳以電腦作初步
    之查核，再批由內勤檢察官決定准駁，嗣於八十四年八月一日起回復八十三年四
    月以前之舊制，此有台灣板橋地方法院檢察署八十五年四月十八日板橋偕地字第
    二二二六０號函可稽。而證人宇○○於八十一年三月間至台北縣警察局三重分局
    服務，對於申請搜索票之業務已甚熟稔，而其申請時八十三年十二月十七日距板
    橋地檢設立專組之八十三年四月已有八個月之久，其應向何人申請搜索票應不至
    弄錯，此證人宇○○於八十八年八月二日本院調查中供稱：「（八十三年十二月
    十七日有無持搜索票申請書至板橋地檢署核發搜索票？）有，一般程序會先至法
    警室瞭解當日之內勤值日檢察官，再至檢察官處核發，但已不記得當時是何人辦
    理。但記得有段時間因煙毒案該署搜索票的申請是由專組辦理，由專組的主任檢
    察官核發，但當時是否需向專組主任檢察官申請，已記不得了，事後也想不起來
    。」「（有無送錯組別後改向他組申領之情形？）沒有，我對此業務相當熟悉，
    不會犯此錯誤」等語。應屬合理可信，時隔事久，其已不復記憶是否曾找過值星
    主任檢官卯○○乃事理之常。惟對於板檢申請搜索票之過程甚為熟悉，依常情不
    會弄錯，則其於檢察官偵查中所供「（是否給卯○○主任檢察官核閱？）有印象
    ，應該是」云云，應屬事後臆測之詞，其真實性倒有可疑，自難以證人宇○○於
    檢察官偵查中可為證詞為不利被告事實之認定。
五、再查台北縣警察局三重分局於八十三年十二月十七日申請搜索票乃係先後於八十
    三年十二月十四日下午二時許及十二月十五日下午十時許有民眾報案，後由執勤
    警員簽請申請搜索票經組長、巡官、副分局長再分局長批示後提出申請，此有該
    分局受理民眾反應紀錄簿影本二紙在卷足稽，由此紀錄簿顯示十一月十七日之申
    請搜索前已有數人知悉該申請搜索之事，則被告所辯該搜索行動一節已非秘密，
    尚非無據，此一搜索消息由他人洩漏亦非不可能。參以張台雄與被告電話通話譯
    文：
    張：我知道，我知道，他們有聲請我知道。
    洪：你知道。
    張：分局他們來聲請的我知道，好像是晚上。
    ．．．．．．．．．．．．．．．．．．．．．．．．．．．．．．．．．．
    張：我知道，我知道，因為他們聲請（分局？）已經給我講了。等內容，則縱認
    被告卯○○所講「三重埔金字招牌有問題」在告知搜索之事，然此搜索行動早為
    張台雄所知悉，則該項搜索之訊息已非秘密，被告卯○○即無洩密可言，況由卷
    附三紙搜索票記載，執行處所及負責人分別為三重市○○○路六號一、二樓（
    樂透遊藝場，受搜索人李財寶）。三重市○○路十三號（金天台遊藝場，受搜
    索人陳基鴻）。三重市○○路○段四一、四三號（紅屋遊藝場，受搜索人簡明
    杰），以上無一人為辛○○，而三處遊藝場並非辛○○佰利行旗下所經營，亦經
    共同被告辛○○於本院前審（更一）供明在卷，據此，搜索對象既無一為辛○○
    所經營，則被告電話中告知張台雄「三重埔金字招牌有問題？」云云，姑不論被
    告堅決否認意在洩密，既非屬搜索票記載搜索之對象，即無「秘密」之存在，被
    告所為該言，即無任何洩密可言。益足反證被告確未審閱三重分局搜索票申請書
    ，殆為可信。
柒、被告庚○○部分：
一、公訴意旨略以庚○○係台北市政府警察局大同分局副分局長，原於民國七十九年
    至八十四年元月間任職中山分局副分局長，負責中山分局轄區查緝犯罪，維護治
    安工作，對擺設電動玩具賭博，屬刑法賭博罪之犯行，有逕行指揮所屬員警取締
    之權責。為依據法令從事公務之人員，於七十七年間即與辛○○認識，並有金錢
    往來，明知辛○○於台北市中山區經營有金鐘（台北市○○○路二十五之十六、
    十八號）、金展（台北市○○路六十五號）、華客（即金山、台北市○○○路四
    ０九號）、凱悅（台北市○○○路二九八、三００號）、金銀島（台北市○○○
    路二六二號）、金歡喜（台北市○○街三十四號一樓）、大歡喜（台北市○○街
    三十四號二樓）、金樂（台北市○○○路○段一八二號）、金光（台北市○○○
    路○段一八六號）、銀狐（台北市○○路四五號）金營等十幾家賭博電動玩具店
    ，而辛○○為規避該等電玩店遭中山分局員警之查報、列管及取締以免受刑事處
    分及賭博機具暨賭資被沒收之損失．．．於八十二年間天○○經手部分賭博電玩
    公關事務時，乃指示中山區金鐘、金展、華客（即金山）、金營、金歡喜、凱悅
    等六家電玩店，在業主往來－Ｂ會計科目項下，每月各分擔新台幣（下同）一萬
    六千六百六十六元或一萬六千六百六十七元，合計十萬元賄款，交天○○向庚○○行賄，第一次由辛○○與庚○○先聯繫，再由天○○前往致送，之後天○○即
    於每月十日左右，預先以電話約好時間地點，再將以牛皮紙袋裝好備妥之十萬元
    賄款，送至中山分局二樓庚○○辦公室或中山分局附近西餐廳內交予庚○○，庚○○心知係辛○○為圖免電動玩具店遭取締所致送之賄款，仍基於概括之不法犯
    意，而違背職務，連續按月收受天○○所交付之十萬元賄款，並不予認真查緝，
    坐視辛○○旗下賭博電玩店擴張，縱容其持續經營，迄八十四年元月間調任台北
    市政府警察局大同分局副分局長止，共計收受賄賂一百九十萬元，因認被告涉有
    貪污治罪條例第四條第一項第五款之違背職務收受賄賂罪等情。
二、按共同被告所為不利於己之陳述，固有證明其他共犯犯罪之效力，但其陳述有無
    疑竇，及能否採信，法院於職權範圍內仍應予以相當之調查。又共同被告不利於
    己之陳述，固得採為其他共同被告犯罪之證據，惟此項不利之陳述須無瑕疵可指
    ，而就其他方面調查，又與事實相符，始得採為其他共同被告犯罪事實之認定，
    最高法院二十年上字第一八七五號及四十六年台上字第一七０號判例參照，本件
    公訴人認被告庚○○涉有前開貪污受賄之行為，無非以被告在中山分局副分局長
    任內如何收受賄賂之事實，業據天○○結證：「於八十二年間辛○○交待每月送
    十萬元予中山分局副分局長庚○○，每月十日前後送到庚○○辦公室，第一次是
    辛○○先與庚○○約好，我才送去，以後每月十日前後，我會與庚○○連絡，約
    好在中山分局附近之西餐廳碰面後，將十萬元交予庚○○，其中一次係在庚○○
    辦公室交付，錢係用牛皮紙袋裝，直到八十四年一月間，庚○○調任大同分局後
    ，我向辛○○報告，辛○○叫我不要再送，十萬元係中山區帳房羅春菊所交付，
    來源是佰利行旗下中山區各電玩店均攤」等語，（見乙○八十五年五月二十日訊
    問筆錄及市調處調查筆錄）核與辛○○供稱：「確曾交待天○○按月交付十萬元
    賄款予庚○○，天○○所言屬實，因佰利行經營許多電玩店，按照電玩店行規，
    均需交付轄區分局等單位公關費，我僅係依照電玩業行情要天○○支付庚○○十
    萬元公關費，以避免困擾，我可說是人在江湖身不由己」等語（見市調處八十五
    年五月二十四日調查筆錄）各節相符合，另羅春菊亦有支付十萬元之供述，並有
    羅春菊所記載「業主往來－Ｂ，連代沈１＼６，１６６６６」「業主往來－Ｂ沈
    １＼６連１６６６７」之帳冊、天○○指認庚○○照片、送賄地點照片、履勘交
    款現場錄影帶及天○○所有之記事週曆本附卷可參，而「業主往來－Ｂ」為行賄
    款項之暗語，「連代沈」係指天○○經手交付予庚○○，「１＼６」、「１６６
    ６６」或「１６６６７」乃係六家電玩店均攤一萬六千六百六十六元或一萬六千
    六百六十七元之意思，此為天○○、羅春菊供述甚明。亦有卷附記事週曆於八十
    四年一月十二日天○○有「９：００夢家〞沈〞」之記載，據天○○供述：係指
    晚上九點與庚○○在台北市○○○路夢家咖啡廳見面，並當場交付現金十萬元予
    庚○○等語，顯示天○○確有與庚○○碰面送交賄款情事。況且被告庚○○與辛○○、天○○素無仇怨，若非實情如此，辛○○、天○○當無誣指之理，可見被
    告庚○○有收受賄賂情事等為其論據。
三、經查：
  (一)先就公訴意旨以被告辛○○、天○○與被告庚○○素無仇怨，當無誣指之理，惟
    查天○○為辛○○所經營佰利行僱用之職員，所犯依起訴內容不過為賭博與行賄
    罪之輕罪，案發後，畏罪而潛逃，迨八十五年五月十七日為台北市調處追緝到案
    ，五月十八日經檢察官訊問後以逃亡之事實，串證之虞收押禁見，十九日借提，
    二十日借提，供出庚○○，二十一日借提，供出Ｈ○○、庚○○，二十二日借提
    ，二十三日借提，二十四日借提，二十五日借提，二十六日借提，二十七日借提
    ，二十八日借提，三十日借提，三十一日借提，六月六日借提供出地○○受賄，
    六月七日借提供稱確在夢家咖啡廳見面當場確有交給他十萬元，六月十日借提後
    即予以十萬元交保候傳，則同案被告既被收押禁見，連為家庭主婦，其自十八日
    收押，心中如何不急，唯一所企盼的就是被准予釋放，則其既事關自己能否釋放
    ，其所為供詞是否完全出於自由意志，不無可疑，上訴人所稱素無仇怨，當不致
    誣攀，甚難確認。
  (二)公訴意旨認有被告有罪最主要證據為辛○○八十五年五月二十日在市調處供稱：
    「（你曾交待按月交付十萬元給前中山分局副分局長庚○○，直到庚○○調任大
    同分局為止，請問是否實在？）是的，我確實曾要天○○按月支付庚○○十萬元
    」（見台北市調處卷一第一九一頁）等語，並未供及究自何時起交待天○○致送
    上訴人每月十萬元賄款，參以同案被告天○○於八十五年五月二十日初次供述「
    我只記得辛○○當時交代我每個月給庚○○十萬元時，沈已經是擔任中山分局副
    分局長（按沈任中山副分局長始於七十九年），至於詳細時間我確不記得。．．
    ．」云云，同為五月二十日之筆錄可見辛○○之供詞係為配合天○○所供述，唯
    二人均就何時開始送錢均未提及，其真實性已有可疑，況天○○於八十五年五月
    二十一日市調處調查中供稱「約在民國八十一、二年間辛○○交待我每月送十萬
    元．．．」云云，卻又早在八十一年開始，與起訴書所記不符。次查同案被告未
    ○○所供佰利行各店日記帳、損益表中所載「連代餐１＼１０或１＼６」係指天○○負責與相關警界人員等應酬飯局開銷，將相關支出憑證交予中山區會計處理，
    會計依天○○提示將該筆開支分由六家攤提或十家攤提，此係依據當時應酬對象
    為哪一轄區管區，共有幾家受其管轄，而分配攤提家數等語。仍未供及佰利行各
    店攤提賄款各自何年何月起，自不能據為被告庚○○不利事實之認定。而卷附之
    羅婉菊製作之帳冊中載有「業主往來－Ｂ連代沈１６６６６」，「業主往來－Ｂ
    連代１６６６７」等字樣之「金山」、「金鐘」、「金營」、「金展」、「金歡
    喜」、「凱悅」等六家佰利行電玩店之損益表其上所載金額或為「１６６６６」
    或「１６６６７」合計固為十萬元，然僅足證明係八十二年六月份之帳目（見北
    市調處卷二第五十三頁背面、第五十六－六十一頁及卷三第四十四頁）其後即八
    十二年七月至八十四年一月上述各電玩店之損益表均付闕如，若未○○上開供述
    均有日記帳、損益表，則本件何以獨存八十二年六月份？其後何以又不記帳？如
    何以此一次記帳推定其係八十二年七月至八十四年一月，被告天○○均有交付十
    萬元予庚○○？況起訴書確記載中山區有金鐘、金展、華客、凱悅、金銀島、金
    歡喜、大歡喜、金樂、銀狐、金營十一家，若依未○○供詞天○○係依轄區內共
    有幾家受其管轄而分配攤提家數云云為真，則何以八十二年六月獨由六家分攤而
    餘五家不必攤提？且天○○於八十五年五月二十一日檢察官偵查中卻稱「中山區
    每家店分擔十分之一」（見偵緝四六二號卷第六十九頁）顯見該項記載之真意如
    何尚難據以推定被告受賄十萬元之證據。
  (三)再查天○○於八十五年五月二十日市調處供述：「該十萬元係羅春菊每月十日左
    右將錢撥下後我即以電話與庚○○約妥，一般均在分局附近之西餐廳當面交付」
    。同日檢察官偵查中仍稱辦公室附近西餐廳交給他．．．有一次直接送到他辦公
    室。於五月二十一日市調處調查中供稱：「我每月送十萬元給．．．庚○○，辛○○同時交代我在每月十號．．．將十萬元送到庚○○辦公室．．．」就送款地
    點供述前後不一，且就天○○如何到辦公室行賄於調查及偵訊中均未提及，原審
    審理時訊以如何到中山分局找到庚○○時或稱：「我透過警衛之內線電話，見了
    他，我錢放了就走」「到庚○○辦公室有時晚上去，有時白天上班時間去」（見
    、８、及１０、７地院筆錄）。又稱：「請值班警員帶我去的，我亦有以身分
    證登記。」「沒有印象，我每次到中山分局都有拿身分證放於服務台，我到庚○○辦公室有五、六次（見更一審八十七年五月五日筆錄）等語，就共同被告天○○究竟到辦公室幾次如何進到庚○○辦公室，天○○供述反覆不一，如何能據以
    確認被告天○○之供詞為真？又卷附〞9:00夢家沈〞之天○○週曆記事一節，被
    告庚○○否認與天○○在夢家見面。而天○○首於八十五年六月七日市調處調查
    時供稱：「係伊親自書寫，係指晚上九點與大同分局副分局長庚○○在夢家咖啡
    廳（中山北路某巷中）碰面，我確定與庚○○在夢家咖啡廳碰面時，亦當場交付
    現金十萬元」（偵緝四六二巷第二五五頁背面），卻於原審供稱；「我打電話去
    ，他（指庚○○）說他與朋友在夢家聊天叫我去」（原審八十五年八月十二日卷
    三第二四五頁），又稱「有一次打電話連絡沈，裡面的人說他在夢家」（見原審
    八十五年十月七日筆錄卷七第四十九頁），又於本院調查中稱：「我有到夢家西
    餐廳，但是沒有見到庚○○」（本院第一卷）等語，就一紙週曆記事，所供前後
    多樣，此等證詞繫乎被告庚○○究在何處受賄，如何受賄，共同被告天○○所為
    不利陳述，既存有重大瑕疵，依首開說明自不得據為被告犯罪事實之認定。
綜上各節所述，共同被告辛○○、天○○不利於己之供述，既有違常理，前後不一，
存有重大之瑕疵，尚難為被告不利之認定，被告所辯應可採信。此外，復查無其他積
極證據足以證明被告庚○○有公訴人所指之受賄犯行，不能證明被告犯罪，原審遽依
共同被告不利之供述，論被告庚○○違背職務而受賄罪，自有未洽應予撤銷，而為被
告無罪之諭知，始克允當。
捌、被告Ｃ○○部分：
一、公訴意旨略以Ｃ○○係台北縣警察局刑警隊第一組副組長，為警正四階兩線一星
    偵查員，乃依據法令從事公務之人員。七十六年間Ｃ○○即認識辛○○，嗣後交
    往密切，知悉辛○○所屬佰利行以金字招牌名義在台北市、縣經營電玩店，八十
    三年九月八日台灣板橋地方法院檢察署宋國業檢察官指揮法務部調查局台北縣調
    查站及台北縣刑警隊人員，在台北縣三重市○○路○段七十三號取締佰利行所屬
    金狐狸電玩店時已確知辛○○所經營之電玩店有從事賭博之行為，Ｃ○○身為警
    務人員，負有主動舉發或查緝之責，不但未依職權加以舉發取締，反基於概括犯
    意違背其職務，自八十四年四月間起，至八十五年三月間止，按月至台北縣三重
    市○○○路三十三巷四十二號佰利行索取二十萬元之賄賂，辛○○即交待未○○
    或李燕子將二十萬元之賄款交付予Ｃ○○，前後共收受二百四十萬元之賄款。又
    Ｃ○○於平日職務之機會知悉台北縣警方擴大臨檢、取締電玩之消息，對此中華
    民國國防以外秘密之消息本不得洩漏，以確保執行取締之效果，詎Ｃ○○為維護
    其不法利益，將該等消息洩漏予佰利行辛○○及未○○知悉，其中一次於八十四
    年四月二十四日打電話至佰利行找未○○未著，留言刑警隊楊大哥有急事請回電
    ，未○○立即於同日上午十時二十八分以所使用之000000000號行動電
    話打給Ｃ○○000000000行動電話，電話中Ｃ○○明白告知電玩店要注
    意，將警方執行臨檢取締之消息予以洩漏，使佰利行得以預作規避，縱容辛○○
    繼續經營電玩店。復於八十四年初透過辛○○介紹結識佰利行所屬永善電玩店（
    台北縣林口鄉○○路○段一二七號）店長陳平林（本院更一審已判決無罪確定）
    明知陳平林經營賭博電玩，仍基於原不法之意圖於八十四年七月八日全家接受陳
    平林招待至林口球友啤酒屋吃閹雞，花費一萬二千元，八十四年七月三十一日全
    家再受陳平林招待至球友啤酒屋享用龍蝦全餐，花費三萬元，第三次全家仍再接
    受招待至林口比爾啤酒屋飲宴餐費全由永善電玩店支付，Ｃ○○計收受餐飲之不
    正利益約五萬元，因認被告Ｃ○○涉有貪污治罪條例第四條第一項第五款之違背
    職務收受賄賂罪，刑法第一百三十二條第一項洩漏國防以外秘密罪，第二百七十
    條、第二百六十七條之包庇常業賭博罪之罪嫌等情。
二、公訴人認被告Ｃ○○與辛○○相當熟識，且有密切交往，亦深知辛○○以經營賭
    博電玩為業，此從Ｃ○○於八十四年五月十三日與辛○○電話內容顯示Ｃ○○為
    辛○○安排飯局宴請永和警察分局刑事組組長倪文華、副組長林賢輝，辛○○要
    金台灣電玩店之鄧成和先行赴宴，並帶二萬元付帳為辛○○、Ｃ○○所供述明確
    ，顯見Ｃ○○與辛○○關係非比尋常，又被告Ｃ○○如何按月收受二十萬元賄賂
    之事實，業據未○○供述：「Ｃ○○約每隔一、二個月會到公司找辛○○，辛○○均會叫伊拿二十萬元下去交辛○○轉送給Ｃ○○，該筆二十萬元如公司週轉金
    足夠支應，則先行墊支，事後再以「周支」會計科目處理，如週轉金不夠，則會
    叫三重地區電玩店送過來，各電玩店也會以「周支」處理」等語（詳市調處八十
    五年五月七日調查筆錄），核與李燕子供稱：「該楊姓警務人員究以何名義向老
    闆辛○○取款的，詳情伊並不清楚，伊只記得他曾來公司找老闆，老闆則會以內
    線電話吩咐伊備妥現金後交由老闆辛○○轉交．．．」云云情節相符，且經李燕
    子指認Ｃ○○卷附照片無訛。復查被告Ｃ○○確有將職務上所悉警方臨檢取締之
    消息洩漏予佰利行之情事，業經辛○○、未○○供述甚詳，且參以未○○於八十
    四年四月二十四日上午十時二十八分許打話給Ｃ○○內容顯示Ｃ○○通知未○○
    台北縣警方有大規模臨檢，要佰利行注意。再查被告Ｃ○○如何收受陳平林飲宴
    招待之事實，業經共同被告陳平林供述甚詳，核與辛○○、李燕子、林紅絨證述
    之情節相符，並有支出傳票附卷可稽等等為其論罪之依據。
三、訊據被告Ｃ○○雖坦承有在上開時地接受同案被告陳平林飲宴招待，惟矢口否認
    有收受不正利益之情事，並辯稱伊係基於情誼聚餐，並無任何不法之行為等語。
    經查陳平林供稱：八十四年初辛○○交待，如他有朋友來林口玩，要伊代為接待
    ，Ｃ○○即曾自稱係辛○○朋友，於八十四年七月八日第一次來，伊請Ｃ○○夫
    婦至球友啤酒屋宴飲、吃閹雞，消費約一萬二千元，七月三十一日Ｃ○○全家前
    來，再至球友啤酒屋宴飲，吃龍蝦全餐，約花費三萬元，第三次Ｃ○○仍全家前
    來，由蔡宗一出面招待，至比爾啤酒屋宴飲伊亦與會，花費均由永善遊藝場營收
    中支付等語。（詳市調處八十五年四月二十五日調查筆錄，偵卷第十九宗第四頁
    ）被告Ｃ○○有接受招待堪認事實。惟查被告Ｃ○○在民國七十六年即與辛○○
    認識，二人交情匪淺，被告陳平林係基於辛○○交待有朋友來林口玩，即應代為
    宴請並非基於職務上之關係才宴請Ｃ○○全家。且無證據足以證明陳平林宴請Ｃ
    ○○全家人之行為有行求Ｃ○○為一定職務行為或為違背職務行為。亦無任何證
    據足以認定Ｃ○○接受陳平林宴請後，有何為一定之職務行為或為違背職務行為
    ，此次基於情誼之飲宴，尚無相對待之違法行為，自難入被告Ｃ○○以受賄罪。
四、次查共同被告所為不利於己之供述，固得採為其他共同被告犯罪之證據，惟此項
    不利之供述，仍應調查其他必要之證據，以審其是否與事實相符，自難專憑此項
    供述為其他共同被告犯罪事實之認定，最高法院三十一年上字第二四二三號判例
    參照，本件共同被告未○○於台北市調查處調查中固供述：「Ｃ○○約每隔一、
    二個月會到公司找辛○○，辛○○均會叫伊拿二十萬下去交辛○○轉送給Ｃ○○
    ．．．」云云，又同案被告李燕子亦供稱：「該楊姓警務人員究以何名義向老闆
    辛○○取款的詳情伊並不清楚，伊記得他曾來公司找老闆，老闆則會以內線電話
    吩咐伊備妥現金後交由老闆辛○○轉交．．．」等語（見市調處八十五年四月二
    十四日調查筆錄），但此為被告Ｃ○○所矢口否認，查同案被告未○○固於市調
    處為前開不利之供詞，惟其於市調處再供稱：．．．因為Ｃ○○每次來，辛○○
    會叫我送下去，其他訪客則沒有這種情形，故我研判該二十萬元係要送給Ｃ○○
    的（見市調處八十五年五月七日調查筆錄）等語，復於八十五年五月二十九日市
    調處調查中供稱：「這是我個人的推斷，因為我拿下去時，只有Ｃ○○在場，我
    是把錢逕交辛○○至於辛○○如何交付，我是不清楚．．．」等語，顯然未○○
    並未親見辛○○交付二十萬元予被告Ｃ○○，則辛○○究有無以該二十萬元交付
    Ｃ○○即非他人所知，此項判斷推測之證詞，自不能憑為不利事實之認定，至同
    案被告李燕子雖為前開不利被告之證詞，唯查李燕子於同日市調處調查中更稱「
    通常辛○○會以內線叫我準備錢拿下去給他，我會製作支出傳票在交給辛○○同
    時，請辛○○在傳票上簽收，所以我才親交辛○○，不過點交給辛○○時，現場
    有Ｃ○○，所以認知上及習慣上認為是要轉交予楊某的，但是我未親自交給Ｃ○○，而我交付給辛○○後，即離開，所以辛○○如何交付，我並不清楚」（見市
    調處八十五年五月二十四日調查筆錄）等語，則證人李燕子亦僅將現金交給辛○○，未清楚辛○○如何交付，此項「認知上」「習慣上」之推測，對於Ｃ○○收
    受二十萬元賄款，即無證據之證明力。依上證人未○○、李燕子之證詞至多僅能
    證明Ｃ○○至佰利行見辛○○，彼等即拿二十萬元交給辛○○之事實，至楊某是
    否有收受賄款，唯辛○○最為清楚，共同被告辛○○始終否認有送賄款二十萬元
    之事，公訴人就前揭有利於被告Ｃ○○之證據，未及審酌徒以共同被告未○○及
    李燕子猜測之證詞，即認被告有收受賄賂之犯行，自屬率斷。此外復查無其他積
    極證據足以證明被告Ｃ○○有公訴意旨所指之收受賄賂之行為。
五、公訴意旨另以被告Ｃ○○明知台北縣警方有大規模之臨檢行動，而以電話洩漏臨
    檢之消息予未○○一節，經查就卷附電話通話內容固有Ｃ○○告知「那個電子的
    東西要稍微注意」云云，姑不論被告此次告知是否即為公訴人所指「電子的東西
    」係指電動玩具，唯此一句話之究竟含義是否可解為要佰利行規避臨檢。抑或如
    被告所稱提醒未○○做一般性之注意，促其切勿加工或買賣法所不許之零件。且
    查證人即前台北縣警察局刑警隊長楊岱諺於原審明確證述：「八十四年四月份台
    北縣警察局並無指示要擴大取締電玩店」「八十四年四月二十四日以後沒有被告
    知台北縣警察局將擴大臨檢、取締電玩店」等語，顯見台北縣警察局於八十四年
    四月二十四日以後並無公訴人所指大規模之臨檢行動，又查原審曾向台北縣警察
    局各分局函調八十四年四月二十三日至四月三十日止之取締、臨檢紀錄，僅海山
    分局楝陳該分局於八十四年四月二十三日至四月三十日預定取締臨檢轄內賭博性
    電玩店之資料影本，資料顯示海山分局曾於八十四年四月二十七日簽陳台北縣警
    察局表示「為持續有效取締賭博性電玩，本分局自行規劃本（四）月二十八日二
    ０：００－二三：００時實施「正心專案」取締賭博性電玩大掃蕩」。該簽呈同
    日送達台北縣警察局。估不論該海山分局轄區內有無佰利行旗下電玩店，被告係
    於四月二十四日電話告知未○○「電子的東西要注意」云云，與四月二十七日非
    轄區之海山分局簽請掃蕩之事何干？被告豈能於二十四日即知海山分局二十七日
    簽報之事？被告如何能將之洩漏予未○○，由上所述，被告絕無成立洩密罪之餘
    地。
六、至公訴人以被告Ｃ○○於八十四年五月十三日中午十二時二十三分打00000
    0000號行動電話給辛○○000000000號行動電話通話內容證明被告
    Ｃ○○安排飯局欲宴請永和分局刑事組長等人一節，亦僅能證明有此安排之事實
    ，唯酬酢飲宴，苟無違法之對價行為，尚難遽入於罪，此項事實，尚乏積極證據
    足以證明被告等有為一定之職務行為或為違背職務行為，公訴人徒以該通話之監
    聽紀錄，資為被告Ｃ○○犯罪證據，殊違證據法則。
七、末查，貪污治罪條例第四條第一項第五款所謂違背職務之行為，係指依法令從事
    公務之人員，在其職務範圍內不應為而為或應為而不為者而言，若本無此項職務
    ，縱有要求或收賄之情形，亦不成立該條款之罪（最高法院七十七年台上字第五
    一八六號判決參照）。違背職務受賄罪，係以對於違背職務之行為而收受賄賂為
    要件，所謂違背職務之行為，係指對職務上義務有所違背而言，其情形包括應為
    而不為、不應為而為及執行職務不當（七十一年台上字第三三七號判例參照）。
    本件被告辯稱伊並無查報、取締電玩店之職務等語，依台北縣警察局八十五年十
    二月三十日（八五）北警人字第二四三六二號函復原審略以八十二年十月十三日
    起至八十五年五月十四日止，被告在任職台北縣刑警隊偵查員期間，職務內容係
    辦理刑警隊秘書業務，職司內部公文之處理、各分局績效評比及秘書業務等。悉
    為內勤工作，被告並無取締賭博性電動玩具店之業務，且證人即當時任台北縣警
    察局刑警隊隊長楊岱諺於本院前審證述「刑警隊一組任內勤業務，關於刑事案件
    之統計資料，它並沒有取締電玩業務，他僅是內勤人員」。則被告所辯係辦理刑
    警隊內勤秘書業務，足以認定，被告既無取締賭博性電玩之職務，則其縱未取締
    轄內電動玩具店，亦無職務範圍應為而不為之可言。
綜上所述，被告並無公訴人所指之受賄、洩密、包庇常業賭博之行為，尚乏積極證據
足以證明被告犯罪，原判決不察論被告以受賄罪，自有未洽，被告上訴執此指摘原判
決不當為有理由，應由本院撤銷Ｃ○○部分而予無罪之諭知，以免冤抑。
玖、被告Ｄ○○部分：
一、公訴意旨略以Ｄ○○（原名葉建宏）為台北市政府警察局松山分局中崙派出所即
    大台視、金太極電玩店所屬轄區派出所警勤區警員，為依據法令從事公務之人員
    ，負有全面清查轄內電動玩具營業場所造冊呈報列管，持續清查、複查，並加強
    諮詢佈置蒐集經營、製造、改造電動玩具場所情資，保持資料常新，有效掌握賭
    博性電動玩具、營業場所之責。因此，辛○○、Ａ○○為免所屬大台視賭博電玩
    店擴大營業後，原致送之公關費與規定不符。遭轄區派出所管區警員葉建宏取締
    ，辛○○乃於八十四年六月間指示松山區帳房黃○○每月自大台視電玩店，提撥
    十萬元交予Ａ○○，每月二至五日間，Ｄ○○會預先打電話與Ａ○○聯絡，Ａ○○以信封袋備妥賄款，再相約在大台視電玩店辦公室，按月將該十萬元賄款交予
    Ｄ○○，Ｄ○○乃基於概括犯意違背職務連續按月加以收受，遂放任辛○○、Ａ
    ○○續行經營賭博電玩，迄八十五年四月份止共收受十一次，計一百一十萬元賄
    賂。又於八十四年十月二十一日晚上在台北市○○○路○段五號三樓韓江烤肉餐
    廳與家人享用晚餐，Ｄ○○乃藉故電詢Ａ○○，辛○○在韓江烤肉餐廳有無存酒
    ，使Ａ○○知悉其在該處用餐，隨即派蕭美月前往該餐廳代付二千六百六十二元
    帳款，餐後，Ｄ○○得知係楊春代為支付仍未返還該二千六百六十二元餐費，得
    二千六百六十二元之不正利益。因認被告Ｄ○○涉有貪污治罪條例第四條第一項
    第五款之違背職務數受賄賂罪嫌等情。
二、公訴人認被告Ｄ○○涉有前揭貪污罪嫌，無非以被告Ｄ○○如何按月收受Ａ○○
    致送十萬元賄款及由Ａ○○代付韓江烤肉餐廳二千六百六十二元餐費之事實，業
    據同案被告Ａ○○供述：「老闆辛○○叫我從大台視的營收支付Ｄ○○每月十萬
    元，自八十四年年中起，每月初二至五日間，Ｄ○○會打電話給我約好時間到大
    台視店來收取，一直到八十五年四月每月都有支付，該款是因大台視擴充營業增
    加金太極部分，所以另支付管區警員公關費」「Ｄ○○打電話問辛○○在韓江烤
    肉餐廳有無存酒，我說有可以喝，他就去了我即電早班領班前去付帳，是晚餐」
    等語（見市調處八十五年六月二十四日調查筆錄），核與黃○○證述：「我胞兄
    Ａ○○每月要我另支出十萬元公關費給管區警員，我就記載支出傳票，已差不多
    持續半年，是多擺幾台機台，業績有上升，才開始有這十萬元，依據八十四年十
    月二十一日支出傳票記載二千六百六十二元便餐費應該是請管區警員Ｄ○○沒錯
    」等語（見地檢署八十五年六月二十七日訊問筆錄）之情節相符。而蕭美月就支
    付便餐費亦為相同之供述。並有Ａ○○指認被告葉建宏照片、韓江烤肉餐廳照片
    、現金支出傳票及帳冊等資料在卷可憑，且卷附黃○○所製作交由Ａ○○簽領之
    現金支出傳票，會計科目欄有「土地公」「廟」，摘要欄記載「壹拾萬元整」、
    「葉先生便餐貳仟貳（係陸之誤）佰陸拾貳圓」等字樣。而「土地公」為管區暗
    語，已為帳房會計黃○○、領班蕭美月所證實。顯示辛○○所屬大台視電玩店帳
    房黃○○確有支出各該賄賂交由Ａ○○行賄管區警員葉建宏云云為其論罪依據。
三、查有關被告Ｄ○○用餐後由Ａ○○代付韓江烤肉餐廳二千六百六十二元餐費之事
    實，業據同案被告Ａ○○供稱：「Ｄ○○打電話問辛○○在韓江烤肉餐廳有無存
    酒，我說有，可以喝，他就去了，我即電早班領班蕭美月前去付帳，是晚餐」等
    語（詳台北市調處八十五年六月二十五日調查筆錄，偵卷第二０宗七二頁）核與
    證人蕭美月就支付便餐費之證詞相符，被告亦不否認他人代付餐費之事，被告於
    韓江烤肉餐廳之餐費由同案被告Ａ○○代付之事實，應足認定，惟查被告Ｄ○○
    打電話僅意在知悉辛○○是否尚有存酒放置餐廳索取飲用，並未表示或暗示Ａ○○前往支付餐飲之費用，乃Ａ○○自行囑咐員工前往付款，被告Ｄ○○當時應無
    收受支付餐費不正利益之主觀犯意，亦無證據足以證明其因收受餐費不正利益而
    為一定之職務行為或為違背職務行為。此部分不能證明被告有違背職務而受賄之
    犯行。
四、按共同被告所為不利於己之供述，固得採為其他共同被告犯罪之證據，惟此項不
    利之供述仍應調查其他必要之證據，以察其是否與事實相符，自難專憑此項供述
    為其他共同被告犯罪事實之認定（最高法院三十一年上字第二四二三號判例參照
    ），易言之此項不利之陳述，須無瑕疵可指，而就其他方面調查，又與事實相符
    ，始得採為其他共同被告犯罪事實之認定。本件公訴人認被告Ｄ○○有收取十萬
    元賄款乙節，全憑共同被告Ａ○○與其妹黃○○於市調處調查中之供述為認定被
    告犯罪事實之依據，但查共同被告Ａ○○於八十五年四月十九日至八十五年五月
    十六日市調處調查中已明白供述：十萬元乃辛○○給伊之特別金，不讓未○○
    知道，公關費均由天○○及張台雄經手處理，伊是大欣喜、大台視電玩店店長，
    負責兩店店務，辛○○所有電玩店對一般警察公關係經由辛○○交待張台雄負責
    辦理等情。至八十五年六月二十四日方供稱：八十四年中起至八十五年四月止每
    月二至五日先以電話連絡好到大台視來收款，每月十萬元共十一個月云云，而其
    另供稱原先不供出葉某乃基於〞慈悲心情〞考量他有家庭云云，此不通殊甚，既
    有慈悲心於前，何無慈悲心於後？寧因為求交保乎？觀其六月二十四日供出葉某
    受賄後六月二十五日偵查中供稱：「目前身體曾動過左腎割除手術，右腎亦有不
    適現象，懇請檢察官准予交保，我已悉數供述．．．」（見八十五年六月二十五
    日偵查筆錄）等語，果於同日由檢察官以十萬元准予交保釋放，則共同被告Ａ○○於八十五年六月二十四日供詞之動機，不無可疑，是否出於任意性亦值酌，
    蓋同案被告黃○○即Ａ○○之妹於八十五年五月四日偵查中供稱：我每月依據佰
    利行總會計未○○之指示，直接支付張台雄十一萬元公關費用，給天○○五十萬
    元之公關費用，另匯給佰利行二十四萬元，總計每個月支付的公關費用高達八十
    五萬元等語，與Ａ○○八十五年四月十九日至五月十六日之前所供相一致，Ａ○○並無拿取十萬元之公關費用，公關均由天○○與張台雄處理，亦至八十五年六
    月二十七日調查中配合其兄Ａ○○八十五年六月二十四日之供詞供明Ａ○○提出
    公關費，每月十萬元給管區警員，益見Ａ○○及黃○○對被告Ｄ○○不利證詞之
    真實性可疑，況Ａ○○供稱從八十四年中至八十五年四月止，共計十一次，唯黃
    ○○供明僅持續半年，二者已有不符，進且黃○○供稱「我胞兄Ａ○○每月要我
    另支出十萬元公關費給管區警員，我就記載支出傳票，已差不多持續半年」，而
    依據扣案松山帳房查獲支出傳票六張分別日期為八十四年七月三日、九月三日、
    十月二日、十一月二日、十一月四日、八十五年二月五日。其中八十四年十一月
    份有兩張，其餘未發現記載十萬元之傳票，此與Ａ○○所言每月初二至五日每次
    十萬元共十一個月一百一十萬元不符，此等重大瑕疵之證詞，自不能憑為不利事
    實之認定，至共同被告Ａ○○於八十五年八月二十三日原審審理時，手持紙條（
    經原審扣案附於原審卷第三宗第三四０頁）應訊，其上載有答辯提示重點「壹拾
    萬元部分，是我的獎金，不是每個月都有，業績好才有，理由不想給員工、會計
    知道，指未○○、黃○○」一節，原審認為Ｄ○○脫罪云云，唯查共同被告Ａ○○於八十五年四月十九日之調查中已供明十萬元乃是辛○○給伊之特別金，則
    其後之審理手持字條照念，亦與案發之初所供相同，何能據此推定其供詞係為被
    告Ｄ○○脫罪？
綜上各節所述，共同被告Ａ○○、黃○○所為不利於被告Ｄ○○之證詞既有重大瑕疵
，復與事實不符，自不能據為被告犯罪之認定，此外，復查無其他積極證據足以證明
被告有公訴人所指之犯行，原審不察遽論被告Ｄ○○犯有違背職務受賄罪自有未洽，
被告上訴執此指摘原判決不當，為有理由，應將原判決關於Ｄ○○部分撤銷而為被告
無罪之諭知，始昭允當。
據上論斷，應依刑事訴訟法第三百六十九條第一項前段、第三百六十四條、第二百九
十九條第一項前段、第三百條、第三百零一條第一項、第三百零二條第一款、第三百
七十條但書，修正前貪污治罪條例第二條前段、第四條第一項第五款、第五條第一項
第二款、第六條第一項第四款、第七條、第八條第二項、第十一條第一項，貪污治罪
條例第二條前段、第十一條、第十七條，刑法第十一條、第二條第一項、第二十八條
、第五十五條、第五十六條、第二百十六條、第二百十三條、第三百三十五條第一項
、第五十一條第五款、第八款，判決如主文。
本案經檢察官陳維練到庭執行職務。
中     華     民     國     九十    年       六       月      二十九    日
                              臺灣高等法院刑事第一庭
                                  審判長法  官  李  相  助
                                        法  官  王  振  興
                                        法  官  蔡  光  治
右正本證明與原本無異。
如不服本判決應於收受送達後十日內向本院提出上訴書狀，其未敘述上訴之理由者並
得於提起上訴後十日內向本院補提理由書（均須按他造當事人之人數附繕本）。
                                        書記官  王  才  生
中     華     民     國     九十    年       七       月       五       日
附錄：本案論罪科刑法條全文
刑法第二百十六條：
行使第二百十條至第二百十五條之文書者，依偽造、變造文書或登載不實事項或使登
載不實事項之規定處斷。
刑法第二百十四條：
明知為不實之事項，而使公務員登載於職務上所掌之公文書，足以生損害於公眾或他
人者，處三年以下有期徒刑、拘役或五百元以下罰金。
修正前貪污治罪條例第四條第一項第五款：
有左列行為之一者，處無期徒刑或十年以上有期徒刑，得併科新臺幣三百萬元以下罰
金：
五、對於違背職務之行為，要求期約或收受賄賂或其他不正利益者。
修正前貪污治罪條例第十一條第一項：
對於第二條人員，關於違背職務之行為，行求期約或交付賄賂或其他不正利益者，處
一年以上七年以下有期徒刑，得併科新台幣三百萬元以下罰金。
修正前貪污治罪條例第五條第一項第二款：
有左列行為之一者，處無期徒刑或七年以上有期徒刑，得併科五萬元以下罰金：
二、利用職務上之機會，詐取財物者。
修正前貪污治罪條例第六條第一項第四款：
有左列行為之一者，處五年以上有期徒刑，得併科新臺幣一百萬元以下罰金：
四、對於主管或監督之事務，直接或間接圖利者。
貪污治罪條例第七條：
有調查、追訴或審判職務之人員，犯第四條第一項第五款或第五條第一項第三款之罪
者，加重其刑至三分之一。
刑法第三百三十五條第一項：
意圖為自己或第三人不法之所有，而侵占自己持有他人之物者，處五年以下有期徒刑
、拘役或科或併科一千元以下罰金。


司法院資訊處製作；財團法人民間司法改革基金會備份。
